---
title: "ANALYSE R GCRMN SBH 2026"
author: "Sebastien_CNUDDE"
date: "2026-03-23"
output: html_document
---

#Installation des packages
```{r setup, include=FALSE}
#install.packages("pacman")

pacman::p_load(
  #Telechargement
  readxl,openxlsx,writexl,
  #Graphs
  ggplot2, ggrepel,RColorBrewer,scales,stringr,shiny,esquisse,plotly,rvg,officer,ggpattern,extrafont,
  #Tableaux
  kableExtra,
  #Manipulations DF
  tidyverse, dplyr, tidyr,
  #Autres
  cowplot, gridExtra,grDevices,knitr,lubridate,
  #Statistique
  car,
  FSA,
  rstatix, 
  vegan,
  factoextra,
  FactoMineR,
  corrplot,
  ggpubr,
  Factoshiny,
  Kendall, 
  #correction langage R
  languageserver)

```

#1_Extraction et mise en forme des tables de données
##1.1. LIT BENTHOS
```{r, include=FALSE}
# NB : la section "LIT CORAUX" d'origine chargeait bien le fichier
# LIT-BENTHOS mais avec une logique de comptage de colonies (BELT) qui ne
# correspond pas aux colonnes reellement presentes dans cet export (LIT =
# Line Intercept Transect, recouvrement lineaire par segment, pas un
# comptage d'individus). Elle est remplacee ici par le calcul correct.

# --- 1. Lecture et mise en forme de la table brute ----------------------
# NB : le fichier exporte par ReefDB contient un BOM UTF-8 ; fileEncoding
# = "UTF-8" (comme pour POISSONS dans le script de reference) suffit a le
# gerer correctement.
LIT_BENTHOS <- read.csv2(
  "Extractions BD Recif/reefdb-extraction-simple-GCRMN_SBH_LIT-BENTHOS.csv",
  header = TRUE, sep = ";", quote = "\"", dec = ",",
  fill = TRUE, comment.char = "", fileEncoding = "UTF-8"
)

# Renommage des colonnes utiles (memes conventions que le reste du script :
# Replicat, Profondeur, etc.)
# NB : read.csv2() convertit automatiquement les tirets "-" des en-tetes
# en points "." (check.names = TRUE) ; on utilise donc les noms tels que
# R les recree, pas les noms bruts du CSV.
LIT_BENTHOS <- LIT_BENTHOS %>%
  rename(
    Replicat             = REPLICAT_Numero,
    Transition_m         = `REPLICAT_Transition_Protocole_LIT_._transects_georeferences.Centimetre`,
    Necrose_classe       = REPLICAT_Recouvrement_necrose_,
    Substrat             = `REPLICAT_Substrat_Protocole_LIT_._transects_georeferences`,
    Longueur_transect_m  = `REPLICAT_Longueur_transect_metre_ruban.Metre`,
    Origine_m            = `REPLICAT_Origine_replicat_._protocole_LIT_._transects_georeferences.Metre`,
    Profondeur           = `OBSERVATION_Profondeur.Metre`
  )

# Suppression des lignes d'en-tete de station/transect qui ne portent
# aucune donnee de point (pas de Replicat renseigne)
LIT_BENTHOS <- LIT_BENTHOS %>%
  filter(!is.na(Replicat) & Replicat != "")

# Date au format Date + colonne Annee (meme logique que RECRUES/OURSINS/POISSONS)
LIT_BENTHOS$Date <- dmy(LIT_BENTHOS$Date)
LIT_BENTHOS <- LIT_BENTHOS %>%
  mutate(Annee = year(Date))

cat("Lignes de points LIT apres nettoyage :", nrow(LIT_BENTHOS), "\n")
cat("Stations :", paste(unique(LIT_BENTHOS$Station), collapse = ", "), "\n")
cat("Annees :", paste(sort(unique(LIT_BENTHOS$Annee)), collapse = ", "), "\n")


# --- 2. Categorie de recouvrement a chaque point de transition ----------
# Chaque ligne = un point de transition sur le ruban. La categorie qui
# "tient" jusqu'a ce point est :
#   - le Groupe_taxons si renseigne (point biologique) ;
#   - sinon le Substrat brut (point abiotique : roche nue, sable, debris).
# On recode ensuite ces categories brutes vers les intitules deja utilises
# par les palettes du script de reference (Palette_couverture_vivante,
# Palette_substrat), pour rester compatible avec ces palettes existantes.
LIT_BENTHOS <- LIT_BENTHOS %>%
  mutate(
    Categorie_brute = case_when(
      !is.na(Groupe_taxons) & Groupe_taxons != "" ~ Groupe_taxons,
      !is.na(Substrat)      & Substrat      != "" ~ Substrat,
      TRUE ~ NA_character_
    )
  ) %>%
  filter(!is.na(Categorie_brute))

# Niveau de detail (compatible Palette_couverture_vivante / Palette_substrat)
LIT_BENTHOS <- LIT_BENTHOS %>%
  mutate(
    Categorie_detail = case_when(
      Categorie_brute == "Algues dressées Molles"                           ~ "Macroalgues molles",
      Categorie_brute == "Algues gazonnantes"                               ~ "Turf algal",
      Categorie_brute == "Algues calcaires récifs"                          ~ "Algues calcaires encroutantes",
      Categorie_brute == "Cyanophycées"                                     ~ "Cyanophycées",
      Categorie_brute == "Cyanobactéries"                                   ~ "Cyanophycées",
      Categorie_brute == "Eponge"                                           ~ "Eponges",
      Categorie_brute == "Gorgones"                                         ~ "Gorgones",
      Categorie_brute == "Corail Dur - Hard Coral"                          ~ "Coraux durs",
      Categorie_brute == "Corail vivant"                                    ~ "Coraux durs",
      Categorie_brute == "Corail Récemment Mort - Recently Killed  Coral"   ~ "Corail mort récent",
      Categorie_brute == "Substrat dur nu / Roche nue"                      ~ "Roche",
      Categorie_brute == "Sable"                                            ~ "Sable",
      Categorie_brute == "Débris"                                           ~ "Débris",
      TRUE ~ Categorie_brute  # filet de securite si une nouvelle categorie apparait
    ),
    # Regroupement de plus haut niveau (compatible Palette_nature_recouvrement)
    # NB : Macroalgues molles (algues charnues brunes de type Dictyota,
    # Turbinaria, Lobophora...) est classee ici avec les indicatrices
    # d'eutrophisation (NIA), pas avec les "Autres algues" - c'est le
    # groupe d'algues charnues classiquement utilise comme bio-indicateur
    # d'enrichissement en nutriments dans le suivi GCRMN.
    LIT = case_when(
      Categorie_detail %in% c("Turf algal",
                               "Macroalgues calcaires", "Algues calcaires encroutantes") ~ "Autres algues",
      Categorie_detail %in% c("Macroalgues molles", "Cyanophycées")           ~ "Algues indicatrices d'eutrophisation (NIA)",
      Categorie_detail %in% c("Eponges", "Gorgones")                        ~ "Autres invertébrés",
      Categorie_detail == "Coraux durs"                                     ~ "Coraux durs",
      Categorie_detail == "Zoanthaires"                                     ~ "Zoanthaires",
      Categorie_detail == "Herbiers"                                        ~ "Herbiers",
      Categorie_detail %in% c("Roche", "Sable", "Débris", "Corail mort récent") ~ "Non vivant",
      TRUE ~ "Non vivant"
    )
  )

# Avertir si des categories brutes inconnues restent non mappees
categories_deja_mappees <- c("Roche", "Sable", "Débris", "Gorgones", "Cyanophycées")
categories_non_reconnues <- LIT_BENTHOS %>%
  filter(Categorie_detail == Categorie_brute &
           !Categorie_brute %in% categories_deja_mappees) %>%
  distinct(Categorie_brute)
if (nrow(categories_non_reconnues) > 0) {
  cat("ATTENTION - categories non reconnues (a mapper manuellement) :\n")
  print(categories_non_reconnues)
}


# --- 3. Calcul du recouvrement (% lineaire) par replicat ----------------
# Methode LIT classique : la longueur du segment associe a un point de
# transition = distance entre ce point et le point de transition precedent
# (le premier segment part de 0, ou de Origine_m si renseignee).
LIT_BENTHOS <- LIT_BENTHOS %>%
  arrange(Station, Date, Annee, Replicat, Transition_m) %>%
  group_by(Station, Date, Annee, Replicat) %>%
  mutate(
    Point_precedent    = lag(Transition_m, default = 0),
    Longueur_segment_m = Transition_m - Point_precedent
  ) %>%
  ungroup()

# Controle qualite : aucun segment ne doit etre negatif (points non ordonnes)
n_segments_negatifs <- sum(LIT_BENTHOS$Longueur_segment_m < 0, na.rm = TRUE)
if (n_segments_negatifs > 0) {
  warning(n_segments_negatifs, " segment(s) de longueur negative detecte(s) - verifier les points de transition.")
}

# Longueur totale de chaque transect : on utilise la longueur NOMINALE du
# protocole (30 m), pas le dernier point de transition releve (qui varie
# legerement, 29,70 a 29,90 m selon les transects, sans signification
# ecologique - juste la position exacte du dernier repere pose).
LONGUEUR_TRANSECT_NOMINALE_M <- 30

Longueur_transects <- LIT_BENTHOS %>%
  distinct(Programme, Station, Date, Annee, Replicat) %>%
  mutate(Longueur_totale_m = LONGUEUR_TRANSECT_NOMINALE_M)

cat("\nControle - longueur des transects (m, attendu ~30) :\n")
print(Longueur_transects)


# --- 4. Tables de recouvrement (% lineaire) -----------------------------

## 4.1 Par replicat x categorie de detail
Recouvrement_detail_replicat <- LIT_BENTHOS %>%
  group_by(Programme, Station, Date, Annee, Replicat, LIT, Categorie_detail) %>%
  summarise(Longueur_m = sum(Longueur_segment_m), .groups = "drop") %>%
  left_join(Longueur_transects, by = c("Programme", "Station", "Date", "Annee", "Replicat")) %>%
  # on complete avec 0% les categories non interceptees sur un replicat donne,
  # pour que les moyennes/graphiques ne soient pas biaises
  complete(
    nesting(Programme, Station, Date, Annee, Replicat, Longueur_totale_m),
    nesting(LIT, Categorie_detail) %>% distinct(),
    fill = list(Longueur_m = 0)
  ) %>%
  mutate(Pourcentage_recouvrement = round(100 * Longueur_m / Longueur_totale_m, 2))

## 4.2 Moyenne (+ ecart-type) par Station x Annee x categorie de detail
Recouvrement_detail_annee <- Recouvrement_detail_replicat %>%
  group_by(Programme, Station, Date, Annee, LIT, Categorie_detail) %>%
  summarise(
    Pourcentage_moyen = round(mean(Pourcentage_recouvrement, na.rm = TRUE), 2),
    Pourcentage_ET     = round(sd(Pourcentage_recouvrement, na.rm = TRUE), 2),
    n_replicats        = n(),
    .groups = "drop"
  )

## 4.3 Meme chose au niveau "Nature du recouvrement" (regroupement large)
Recouvrement_LIt_replicat <- LIT_BENTHOS %>%
  group_by(Programme, Station, Date, Annee, Replicat, LIT) %>%
  summarise(Longueur_m = sum(Longueur_segment_m), .groups = "drop") %>%
  left_join(Longueur_transects, by = c("Programme", "Station", "Date", "Annee", "Replicat")) %>%
  complete(
    nesting(Programme, Station, Date, Annee, Replicat, Longueur_totale_m),
    LIT,
    fill = list(Longueur_m = 0)
  ) %>%
  mutate(Pourcentage_recouvrement = round(100 * Longueur_m / Longueur_totale_m, 2))

Recouvrement_LIt_annee <- Recouvrement_LIt_replicat %>%
  group_by(Programme, Station, Date, Annee, LIT) %>%
  summarise(
    Pourcentage_moyen = round(mean(Pourcentage_recouvrement, na.rm = TRUE), 2),
    Pourcentage_ET     = round(sd(Pourcentage_recouvrement, na.rm = TRUE), 2),
    n_replicats        = n(),
    .groups = "drop"
  )

cat("\nApercu - recouvrement moyen par nature (%) :\n")
print(Recouvrement_LIt_annee)


# --- 5. Detail des taxons coralliens (coraux durs uniquement) -----------
Taxons_coralliens_replicat <- LIT_BENTHOS %>%
  filter(LIT == "Coraux durs", !is.na(Taxon) & Taxon != "") %>%
  group_by(Programme, Station, Date, Annee, Replicat, Taxon) %>%
  summarise(Longueur_m = sum(Longueur_segment_m), .groups = "drop") %>%
  left_join(Longueur_transects, by = c("Programme", "Station", "Date", "Annee", "Replicat")) %>%
  mutate(Pourcentage_recouvrement = round(100 * Longueur_m / Longueur_totale_m, 2))

Taxons_coralliens_annee <- Taxons_coralliens_replicat %>%
  group_by(Programme, Station, Date, Annee, Taxon) %>%
  summarise(
    Pourcentage_moyen = round(mean(Pourcentage_recouvrement, na.rm = TRUE), 2),
    n_replicats        = n(),
    .groups = "drop"
  ) %>%
  arrange(Station, Annee, desc(Pourcentage_moyen))

cat("\nApercu - recouvrement corail dur par taxon (%) :\n")
print(head(Taxons_coralliens_annee, 15))


# --- 6. Etat de necrose / blanchissement (donnees ponctuelles) ----------
# Cette colonne n'est renseignee que sur les points ou une atteinte a ete
# observee sur une colonie de corail (classes de recouvrement, pas de %
# continu). On en tire une simple table de frequence par station/annee.
Necrose_classes <- LIT_BENTHOS %>%
  filter(!is.na(Necrose_classe) & Necrose_classe != "") %>%
  count(Programme, Station, Date, Annee, Necrose_classe, name = "n_points")

cat("\nApercu - points avec necrose/blanchissement releve :\n")
print(Necrose_classes)


# --- 6bis. Indicateur Algues / Corail (ratio macroalgues:corail) --------
# Indicateur classique de sante recifale (GCRMN) : un ratio croissant dans
# le temps traduit generalement un phase-shift algues au detriment du
# corail. Calcule a partir de Recouvrement_detail_replicat (categories
# fines), agrege par replicat puis moyenne par Station x Annee.
Categories_algues <- c("Macroalgues molles", "Turf algal",
                        "Macroalgues calcaires", "Algues calcaires encroutantes")

Ratio_algues_corail_replicat <- Recouvrement_detail_replicat %>%
  mutate(Groupe_ratio = case_when(
    Categorie_detail %in% Categories_algues ~ "Algues",
    Categorie_detail == "Coraux durs"        ~ "Corail",
    TRUE ~ NA_character_
  )) %>%
  filter(!is.na(Groupe_ratio)) %>%
  group_by(Programme, Station, Date, Annee, Replicat, Groupe_ratio) %>%
  summarise(Pourcentage_recouvrement = sum(Pourcentage_recouvrement), .groups = "drop") %>%
  pivot_wider(names_from = Groupe_ratio, values_from = Pourcentage_recouvrement, values_fill = 0) %>%
  mutate(Ratio_algues_corail = round(Algues / pmax(Corail, 0.01), 2))  # evite la division par 0

Ratio_algues_corail_annee <- Ratio_algues_corail_replicat %>%
  group_by(Programme, Station, Date, Annee) %>%
  summarise(
    Algues_pct  = round(mean(Algues), 2),
    Corail_pct  = round(mean(Corail), 2),
    Ratio_algues_corail = round(mean(Ratio_algues_corail), 2),
    .groups = "drop"
  )

cat("\nApercu - indicateur Algues/Corail :\n")
print(Ratio_algues_corail_annee)


```


##1.2. BELT CORAUX
```{r}
# NB : si aucun graphique BELT n'apparaissait, c'est que ce bloc ne
# trouvait pas le fichier (chemin/nom different) ou pas la feuille
# attendue : il se contentait alors d'un warning() discret et toutes les
# tables BELT restaient NULL. Le bloc cherche desormais le fichier dans
# tout le dossier "BD Excel", prend la bonne feuille (ou la 1re a defaut),
# detecte les colonnes par motif et AFFICHE clairement ce qu'il a lu.
FICHIER_BELT_CORAIL <- "BD Excel/SUIVI_GCRMN_BELT_CORAIL_2026.xlsx"
FEUILLE_BELT_CORAIL <- "FICHE DE SAISIE BELT CORAIL"

# Etats de sante exclus du calcul d'ABONDANCE / de DIVERSITE (colonies
# mortes depuis longtemps = squelettes, pas des coraux vivants). Mettre
# character(0) pour tout compter.
ETATS_EXCLUS_ABONDANCE <- c("Mort_Ancien")

if (!file.exists(FICHIER_BELT_CORAIL)) {
  candidats_belt <- list.files("BD Excel", pattern = "BELT.*\\.xlsx?$", recursive = TRUE,
                               full.names = TRUE, ignore.case = TRUE)
  candidats_belt <- candidats_belt[!grepl("~\\$", candidats_belt)]  # fichiers temporaires Excel
  if (length(candidats_belt) > 0) {
    cat("Fichier BELT attendu introuvable ; fichier utilise a la place :", candidats_belt[1], "\n")
    FICHIER_BELT_CORAIL <- candidats_belt[1]
  }
}

# Recherche d'une colonne par motif (insensible a la casse/aux accents
# courants) : renvoie le 1er nom de colonne correspondant, ou NA
trouver_colonne <- function(df, motifs) {
  noms <- names(df)
  noms_simplifies <- tolower(iconv(noms, to = "ASCII//TRANSLIT"))
  for (m in motifs) {
    idx <- which(grepl(m, noms_simplifies, perl = TRUE))
    if (length(idx) > 0) return(noms[idx[1]])
  }
  NA_character_
}

BELT_CORAIL <- NULL; BELT_CORAIL_long <- NULL; Etat_sante_BELT <- NULL
Taux_atteinte_BELT <- NULL; Abondance_BELT_replicat <- NULL; Abondance_BELT <- NULL
Diversite_BELT <- NULL; Indices_diversite_BELT <- NULL

if (file.exists(FICHIER_BELT_CORAIL)) {

  feuilles <- excel_sheets(FICHIER_BELT_CORAIL)
  feuille <- if (FEUILLE_BELT_CORAIL %in% feuilles) FEUILLE_BELT_CORAIL else feuilles[1]
  if (feuille != FEUILLE_BELT_CORAIL) {
    cat("Feuille '", FEUILLE_BELT_CORAIL, "' absente - lecture de la feuille '", feuille, "'\n", sep = "")
  }
  BELT_CORAIL <- read_excel(FICHIER_BELT_CORAIL, sheet = feuille)

  cat("\nBELT CORAIL - fichier :", FICHIER_BELT_CORAIL, "| feuille :", feuille,
      "|", nrow(BELT_CORAIL), "lignes\nColonnes lues :\n")
  print(names(BELT_CORAIL))

  col_station  <- trouver_colonne(BELT_CORAIL, c("^station$", "station", "^site$"))
  col_date     <- trouver_colonne(BELT_CORAIL, c("^date$", "date"))
  col_annee    <- trouver_colonne(BELT_CORAIL, c("^annee$", "^year$"))
  col_cote     <- trouver_colonne(BELT_CORAIL, c("^cote$", "cote"))
  col_transect <- trouver_colonne(BELT_CORAIL, c("replicat_transect", "^transect", "transect", "replicat"))
  col_longueur <- trouver_colonne(BELT_CORAIL, c("longueur"))
  col_largeur  <- trouver_colonne(BELT_CORAIL, c("largeur"))
  col_taxon    <- trouver_colonne(BELT_CORAIL, c("^taxon$", "^espece$", "^especes$", "taxon", "espece", "^genre$", "species"))
  cols_etat    <- grep("^Nb_", names(BELT_CORAIL), value = TRUE)
  cols_etat    <- setdiff(cols_etat, grep("total", cols_etat, ignore.case = TRUE, value = TRUE))

  cat("\nColonnes detectees : Station =", col_station, "| Date =", col_date, "| Annee =", col_annee,
      "| Cote =", col_cote, "| Transect =", col_transect, "| Longueur =", col_longueur,
      "| Largeur =", col_largeur, "| Taxon =", col_taxon,
      "\nColonnes d'etat de sante (Nb_*) :", paste(cols_etat, collapse = ", "), "\n")

  if (is.na(col_station) || (is.na(col_date) && is.na(col_annee)) || length(cols_etat) == 0) {
    warning("BELT CORAIL : colonnes Station / Date (ou Annee) / Nb_* introuvables dans '",
            FICHIER_BELT_CORAIL, "' - verifier les noms de colonnes affiches ci-dessus.")
  } else {

    # NB : la colonne Programme brute contient une coquille de saisie (une
    # seule ligne a "GCRMN" en 2022 au lieu de vide) - valeur fixe.
    BELT_CORAIL <- BELT_CORAIL %>%
      mutate(
        Programme = "GCRMN_SBH_BELT_CORAIL",
        Station = as.character(.data[[col_station]]),
        Station = case_when(
          str_detect(Station, regex("Baleine", ignore_case = TRUE)) ~ "Baleine de Pain de Sucre",
          str_detect(Station, regex("Coco", ignore_case = TRUE))    ~ "Ilet Coco",
          TRUE ~ Station
        ),
        Annee = if (!is.na(col_annee)) suppressWarnings(as.numeric(.data[[col_annee]]))
                else year(as.Date(.data[[col_date]])),
        Cote_brute     = if (!is.na(col_cote)) as.character(.data[[col_cote]]) else NA_character_,
        Transect_brut  = if (!is.na(col_transect)) as.character(.data[[col_transect]]) else "1",
        # 12 replicats = 2 cotes (Droite/Gauche) x 6 transects de 10 x 1 m
        Replicat = ifelse(is.na(Cote_brute), Transect_brut, paste(Cote_brute, Transect_brut, sep = "_")),
        Longueur_m = if (!is.na(col_longueur)) suppressWarnings(as.numeric(.data[[col_longueur]])) else NA_real_,
        Largeur_m  = if (!is.na(col_largeur))  suppressWarnings(as.numeric(.data[[col_largeur]]))  else NA_real_,
        # surface standard du protocole (10 m x 1 m) si non renseignee
        Surface_m2 = ifelse(is.na(Longueur_m * Largeur_m) | Longueur_m * Largeur_m <= 0,
                            10, Longueur_m * Largeur_m),
        Taxon = if (!is.na(col_taxon)) str_squish(as.character(.data[[col_taxon]])) else NA_character_
      ) %>%
      filter(!is.na(Station), Station != "", !is.na(Annee)) %>%
      mutate(across(all_of(cols_etat), ~ suppressWarnings(as.numeric(.x))))

    cat("\nBELT CORAIL - lignes par Station x Annee :\n")
    print(BELT_CORAIL %>% count(Station, Annee), n = Inf)

    # Plan d'echantillonnage : tous les replicats reellement prospectes
    # (y compris ceux sans aucune colonie -> abondance 0 dans la moyenne)
    Replicats_BELT <- BELT_CORAIL %>%
      group_by(Programme, Station, Annee, Replicat) %>%
      summarise(Surface_m2 = first(Surface_m2), .groups = "drop")

    Surface_totale_BELT <- Replicats_BELT %>%
      group_by(Station, Annee) %>%
      summarise(Surface_totale_m2 = sum(Surface_m2), n_replicats = n(), .groups = "drop")

    # Format long : une ligne par etat de sante recense (Sain, Necrose,
    # SCTLD (maladie de deperissement des tissus), Autres_Maladies,
    # Blanchissement, Mort_Recent, Mort_Ancien)
    BELT_CORAIL_long <- BELT_CORAIL %>%
      pivot_longer(cols = all_of(cols_etat), names_to = "Etat_sante", values_to = "Nombre") %>%
      filter(!is.na(Nombre), Nombre > 0) %>%
      mutate(Etat_sante = str_remove(Etat_sante, "^Nb_"))

    ## (1) ABONDANCE : colonies / 10 m² par replicat, puis moyenne +/- ET
    Abondance_BELT_replicat <- BELT_CORAIL_long %>%
      filter(!Etat_sante %in% ETATS_EXCLUS_ABONDANCE) %>%
      group_by(Programme, Station, Annee, Replicat) %>%
      summarise(Nb_colonies = sum(Nombre), .groups = "drop") %>%
      right_join(Replicats_BELT, by = c("Programme", "Station", "Annee", "Replicat")) %>%
      mutate(Nb_colonies = replace_na(Nb_colonies, 0),
             Densite_10m2 = 10 * Nb_colonies / Surface_m2)

    Abondance_BELT <- Abondance_BELT_replicat %>%
      group_by(Programme, Station, Annee) %>%
      summarise(
        Densite_moy_10m2 = round(mean(Densite_10m2), 2),
        Densite_ET_10m2  = round(sd(Densite_10m2), 2),
        Densite_ES_10m2  = round(sd(Densite_10m2) / sqrt(n()), 2),
        Nb_colonies_total = sum(Nb_colonies),
        n_replicats = n(),
        .groups = "drop"
      )
    cat("\nApercu - Abondance_BELT (colonies / 10 m², moyenne +/- ET des replicats) :\n")
    print(Abondance_BELT, n = Inf)

    ## (2) DIVERSITE RELATIVE : part (%) de chaque espece dans les colonies
    if (!is.na(col_taxon)) {
      Diversite_BELT <- BELT_CORAIL_long %>%
        filter(!Etat_sante %in% ETATS_EXCLUS_ABONDANCE, !is.na(Taxon), Taxon != "") %>%
        group_by(Programme, Station, Annee, Taxon) %>%
        summarise(Nb_colonies = sum(Nombre), .groups = "drop") %>%
        group_by(Station, Annee) %>%
        mutate(Pourcentage = round(100 * Nb_colonies / sum(Nb_colonies), 1)) %>%
        ungroup() %>%
        arrange(Station, Annee, desc(Pourcentage))

      Indices_diversite_BELT <- Diversite_BELT %>%
        group_by(Station, Annee) %>%
        summarise(
          Richesse = n_distinct(Taxon),
          Shannon  = round(vegan::diversity(Nb_colonies, index = "shannon"), 2),
          Pielou   = round(ifelse(Richesse > 1, Shannon / log(Richesse), NA_real_), 2),
          .groups = "drop"
        )
      cat("\nApercu - indices de diversite corallienne (BELT) :\n")
      print(Indices_diversite_BELT, n = Inf)
    } else {
      cat("\nAucune colonne Taxon/Espece dans le fichier BELT - graphique de diversite non produit.\n")
    }

    ## (3) ETAT DE SANTE : composition (%) et densite par Station x Annee
    Etat_sante_BELT <- BELT_CORAIL_long %>%
      group_by(Programme, Station, Annee, Etat_sante) %>%
      summarise(Nombre_colonies = sum(Nombre), .groups = "drop") %>%
      left_join(Surface_totale_BELT, by = c("Station", "Annee")) %>%
      group_by(Station, Annee) %>%
      mutate(
        Pourcentage   = round(100 * Nombre_colonies / sum(Nombre_colonies), 1),
        Densite_100m2 = round(100 * Nombre_colonies / Surface_totale_m2, 2)
      ) %>%
      ungroup()

    cat("\nApercu - Etat_sante_BELT :\n")
    print(Etat_sante_BELT, n = Inf)

    # Indicateur synthetique : taux de colonies atteintes (tout sauf Sain)
    Taux_atteinte_BELT <- BELT_CORAIL_long %>%
      mutate(Categorie = ifelse(Etat_sante == "Sain", "Saine", "Atteinte")) %>%
      group_by(Programme, Station, Annee, Categorie) %>%
      summarise(Nombre = sum(Nombre), .groups = "drop") %>%
      pivot_wider(names_from = Categorie, values_from = Nombre, values_fill = 0)
    if (!"Saine" %in% names(Taux_atteinte_BELT))    Taux_atteinte_BELT$Saine <- 0
    if (!"Atteinte" %in% names(Taux_atteinte_BELT)) Taux_atteinte_BELT$Atteinte <- 0
    Taux_atteinte_BELT <- Taux_atteinte_BELT %>%
      mutate(
        Total = Saine + Atteinte,
        Pct_atteinte = round(100 * Atteinte / Total, 1)
      ) %>%
      left_join(Surface_totale_BELT, by = c("Station", "Annee")) %>%
      mutate(Densite_totale_100m2 = round(100 * Total / Surface_totale_m2, 2))

    cat("\nApercu - Taux_atteinte_BELT :\n")
    print(Taux_atteinte_BELT)
  }

} else {
  warning("Fichier BELT CORAIL introuvable ('", FICHIER_BELT_CORAIL,
          "', ni aucun fichier *BELT*.xlsx dans 'BD Excel') - BELT CORAIL non integre.")
  cat("\n!!! BELT CORAIL : aucun fichier trouve -> aucun graphique BELT ne sera produit.\n")
}
```

##1.3_QUADRAT_RECRUES
```{r}
#lecture de la table brute
RECRUES=read.csv2("Extractions BD Recif/reefdb-extraction-simple-GCRMN_SBH_RECRUES.csv", header = TRUE, sep = ";", quote = "\"",
          dec = ",", fill = TRUE, comment.char = "")

# Renomer les colonnes 
RECRUES <- RECRUES %>%
	rename(Replicat= REPLICAT_Numero )

#Selection des colonnes utiles
RECRUES=select(RECRUES, 'Programme','Station','Date', 'Replicat',
                  'REPLICAT_Nombre_de_recrues_coralliennes_Protocole_Quadrat',
                  'OBSERVATION_Profondeur.Metre')

# Harmonisation du nom des stations (l'export ReefDB peut utiliser des
# variantes - ex. "Baleine Pain de Sucre", "Coco" - deja rencontrees sur
# d'autres extractions de ce meme suivi) pour garantir la correspondance
# avec les autres protocoles (LIT-BENTHOS, BELT CORAIL...) lors des
# fusions ulterieures (section 1.7, historique ATE/Bouchon).
RECRUES <- RECRUES %>%
  mutate(
    Station = case_when(
      str_detect(Station, regex("Baleine", ignore_case = TRUE)) ~ "Baleine de Pain de Sucre",
      str_detect(Station, regex("Coco", ignore_case = TRUE))    ~ "Ilet Coco",
      TRUE ~ Station
    )
  )


#Date au format yyyy-mm-dd
RECRUES$Date <- dmy(RECRUES$Date)

# Créer la colonne Annee
RECRUES<- RECRUES%>%
  mutate(Annee = format(Date, "%Y"))

#nombre de ligne par date/station : supposé = 60
# NB : na.omit() sur TOUTES les colonnes supprime la ligne entiere des
# qu'UNE SEULE colonne est NA - si Profondeur (ou une autre colonne
# annexe) n'est pas renseignee pour une annee entiere dans l'extraction
# (deja rencontre sur ce jeu de donnees pour d'autres protocoles), cette
# annee disparaissait alors completement des graphiques d'evolution,
# meme quand le nombre de recrues etait bien renseigne. On ne retire
# desormais que les lignes ou la mesure elle-meme manque.
RECRUES <- RECRUES %>%
  filter(!is.na(REPLICAT_Nombre_de_recrues_coralliennes_Protocole_Quadrat))

# RECRUES <- RECRUES %>%
#   filter(Annee == max(Annee, na.rm = TRUE)) ## CE TEST NIKE LES GRAPHIQUES !!!!!!!!!!


#test du nombre d'observation
result_RECRUES <- RECRUES %>%
  mutate(Annee = year(Date)) %>%
  group_by(Annee, Station) %>%
  summarise(
    Nombre_de_lignes = n(),
    .groups = "drop"
  )


dir.create("Historique de bancarisation", showWarnings = FALSE)
write_xlsx(result_RECRUES, "Historique de bancarisation/result_RECRUES.xlsx")
```

##1.4_QUADRAT_OURSINS
```{r}
#lecture de la table brute
OURSINS=read.csv2("Extractions BD Recif/reefdb-extraction-simple-GCRMN_SBH_OURSINS.csv", header = TRUE, sep = ";", quote = "\"",
          dec = ",", fill = TRUE, comment.char = "")
# Renomer les colonnes 
OURSINS <- OURSINS %>%
	rename(Replicat= REPLICAT_Numero )

#Selection des colonnes utiles
OURSINS=select(OURSINS, 'Programme', 'Station','Date', 'Replicat','Taxon',
                  'REPLICAT_Abondance_macrofaune_Protocole_Quadrat_._suivi_cible',
                  'OBSERVATION_Profondeur.Metre')%>%

# Ajouter "Diadema antillarium" à la colonne Taxon si elle est vide et que la condition sur REPLICAT_Abondance est remplie
mutate(
    Taxon = ifelse(
      Taxon == "" & REPLICAT_Abondance_macrofaune_Protocole_Quadrat_._suivi_cible > 0,
      "Diadema antillarum",
      Taxon
    )
  )


#nombre de ligne par date/station : supposé = 60
# NB : meme correction que pour RECRUES ci-dessus - on ne retire que les
# lignes ou la mesure elle-meme (abondance) manque, pas toute ligne avec
# une colonne annexe (ex. Profondeur) non renseignee, qui ferait
# disparaitre des annees entieres des graphiques d'evolution.
OURSINS <- OURSINS %>%
  filter(!is.na(REPLICAT_Abondance_macrofaune_Protocole_Quadrat_._suivi_cible))

# Harmonisation du nom des stations (cf. meme correction sur RECRUES
# ci-dessus - garantit la correspondance lors des fusions historiques)
OURSINS <- OURSINS %>%
  mutate(
    Station = case_when(
      str_detect(Station, regex("Baleine", ignore_case = TRUE)) ~ "Baleine de Pain de Sucre",
      str_detect(Station, regex("Coco", ignore_case = TRUE))    ~ "Ilet Coco",
      TRUE ~ Station
    )
  )

#Date au format yyyy-mm-dd
OURSINS$Date <- dmy(OURSINS$Date)

# Créer la colonne Annee
OURSINS<- OURSINS%>%
  mutate(Annee = format(Date, "%Y"))

#test du nombre d'observation
result_OURSINS <- OURSINS %>%
  mutate(Annee = year(Date)) %>%
  group_by(Annee, Station) %>%
  summarise(
    Nombre_de_lignes = n(),
    .groups = "drop"
  )


dir.create("Historique de bancarisation", showWarnings = FALSE)
write_xlsx(result_OURSINS, "Historique de bancarisation/result_OURSINS.xlsx")

```

##1.5_MACROALGUES
```{r}
#lecture de la table brute
MACROALGUES=read.csv2("Extractions BD Recif/reefdb-extraction-simple-GCRMN_SBH_MACROALGUES.csv", header = TRUE, sep = ";", quote = "\"",
          dec = ",", fill = TRUE, comment.char = "")

# Renomer les colonnes 
MACROALGUES <- MACROALGUES %>%
	rename(Replicat= REPLICAT_Numero )


#Selection des colonnes utiles
MACROALGUES=select(MACROALGUES, 'Programme','Station','Date', 'Replicat','Taxon','Groupe_taxons',
                  'REPLICAT_Algues_._classe_de_recouvrement_absolu.Pourcentage',
                  'OBSERVATION_Profondeur.Metre')

#modification nom des stations
MACROALGUES <- MACROALGUES %>%
  mutate(
    Station = case_when(
      Station == "Petite-Terre - NE Passe" ~ "Petite Terre NE Passe",
      Station == "Petite-Terre - Passe" ~ "Petite Terre Passe",
      TRUE ~ Station
    )
  )

# Supprimer les lignes avec Replicat vide dans la DataFrame MACROALGUES
MACROALGUES <- MACROALGUES %>% filter(!is.na(Replicat) & Replicat != "")

#Date au format yyyy-mm-dd
MACROALGUES$Date <- dmy(MACROALGUES$Date)

# Corrections des erreurs et dérives de bancarisation BD RECIF
MACROALGUES <- MACROALGUES %>%
  mutate(REPLICAT_Algues_._classe_de_recouvrement_absolu.Pourcentage = case_when(REPLICAT_Algues_._classe_de_recouvrement_absolu.Pourcentage == "1-5%" ~ "1-10%", TRUE ~ REPLICAT_Algues_._classe_de_recouvrement_absolu.Pourcentage))

#test du nombre d'observation
result_MACROALGUES <- MACROALGUES %>%
  group_by(Date, Station) %>%
  summarise(Nombre_de_lignes = n(), .groups = 'drop')

# --- Analyse : conversion des classes en % et agregations ---------------
MACROALGUES <- MACROALGUES %>%
  mutate(Annee = year(Date))

# Conversion des classes de recouvrement (Braun-Blanquet) en % numerique
# (point milieu de chaque classe - convention standard pour ce type de
# releve semi-quantitatif par quadrat).
MACROALGUES <- MACROALGUES %>%
  mutate(
    Pourcentage_mid = case_when(
      `REPLICAT_Algues_._classe_de_recouvrement_absolu.Pourcentage` == "0"       ~ 0,
      `REPLICAT_Algues_._classe_de_recouvrement_absolu.Pourcentage` == "1-10%"   ~ 5.5,
      `REPLICAT_Algues_._classe_de_recouvrement_absolu.Pourcentage` == "11-50%"  ~ 30.5,
      `REPLICAT_Algues_._classe_de_recouvrement_absolu.Pourcentage` == "51-90%"  ~ 70.5,
      `REPLICAT_Algues_._classe_de_recouvrement_absolu.Pourcentage` == "91-100%" ~ 95.5,
      TRUE ~ NA_real_
    ),
    # un quadrat sans taxon renseigne = quadrat sans algue (classe "0")
    Taxon = ifelse(is.na(Taxon) | Taxon == "", "Aucune algue (quadrat vide)", Taxon)
  )

# Recouvrement global moyen (%) par Station x Annee, sur l'ensemble des
# quadrats (60 par station/annee : 2 transects x 30 quadrats)
Recouvrement_macroalgues_global <- MACROALGUES %>%
  group_by(Programme, Station, Date, Annee) %>%
  summarise(
    Recouvrement_moyen = round(mean(Pourcentage_mid, na.rm = TRUE), 2),
    Recouvrement_ET    = round(sd(Pourcentage_mid, na.rm = TRUE), 2),
    n_quadrats         = n(),
    .groups = "drop"
  )

cat("\nApercu - Recouvrement_macroalgues_global :\n")
print(Recouvrement_macroalgues_global)

# Composition par taxon : moyenne du recouvrement de chaque taxon sur
# l'ensemble des quadrats (les quadrats ou le taxon est absent comptent
# pour 0, comme pour un recouvrement LIT/LIT classique)
Recouvrement_macroalgues_taxon <- MACROALGUES %>%
  filter(Taxon != "Aucune algue (quadrat vide)") %>%
  group_by(Programme, Station, Date, Annee, Taxon) %>%
  summarise(Somme_pourcentage = sum(Pourcentage_mid, na.rm = TRUE), .groups = "drop") %>%
  left_join(
    Recouvrement_macroalgues_global %>% select(Programme, Station, Date, Annee, n_quadrats),
    by = c("Programme", "Station", "Date", "Annee")
  ) %>%
  mutate(Pourcentage_moyen = round(Somme_pourcentage / n_quadrats, 2)) %>%
  select(-Somme_pourcentage, -n_quadrats)

cat("\nApercu - Recouvrement_macroalgues_taxon :\n")
print(Recouvrement_macroalgues_taxon, n = Inf)
```


##1.6_POISSONS
####Lecture CSV + mise en forme BDD
```{r}
POISSONS <- read.csv2("Extractions BD Recif/reefdb-extraction-simple-GCRMN_SBH_POISSONS.csv", 
                      header = TRUE, sep = ";", quote = "\"", dec = ",", fill = TRUE, comment.char = "", fileEncoding = "UTF-8")

# Detection robuste du nom exact de la colonne "longueur individuelle du
# poisson" : selon les extractions ReefDB, read.csv2() peut convertir les
# tirets "-" du nom brut en points "." de facon variable, donc le nom
# exact ('REPLICAT_Longueur_poisson_cm_Protocole_BELT.Centimetre' ou une
# variante proche) n'est pas garanti. On le recherche par motif plutot
# que de l'ecrire en dur, pour eviter que le script casse silencieusement
# si l'extraction change legerement de format.
col_longueur_poisson <- names(POISSONS)[
  grepl("Longueur", names(POISSONS), ignore.case = TRUE) &
  grepl("poisson", names(POISSONS), ignore.case = TRUE)
][1]

if (is.na(col_longueur_poisson)) {
  warning("Colonne de longueur individuelle des poissons introuvable dans l'extraction ",
          "- Taille_moyenne_cm ne sera pas completee pour les poissons mesures individuellement ",
          "(hors classes de taille standard).")
  col_longueur_poisson <- character(0)  # any_of() attend un vecteur vide, pas NA, quand rien a selectionner
}

# Convertir la colonne Date en type de données Date
POISSONS$Date <- as.Date(POISSONS$Date, format = "%d/%m/%Y")

POISSONS<- POISSONS%>%
mutate(Annee = format(Date, "%Y"))

#Selection des colonnes utiles
POISSONS=select(POISSONS, 'Programme','Station','Date', 'Annee','REPLICAT_Numero','Taxon',
                  'REPLICAT_Abondance_Protocole_BELT_._transects_georeferences_._suivi_exhaustif','REPLICAT_Classe_de_taille_poissons_Protocole_BELT_recifs_._suivi_exhaustif',
                  any_of(col_longueur_poisson),
                  'REPLICAT_Largeur_obs.Metre', 'REPLICAT_Longueur_transect_metre_ruban.Metre',
                  'OBSERVATION_Profondeur.Metre')

# Renomer les colonnes 
POISSONS <- POISSONS %>%
	rename(Replicat = REPLICAT_Numero,
				 Abondance = `REPLICAT_Abondance_Protocole_BELT_._transects_georeferences_._suivi_exhaustif`,
				 Taille_classe = `REPLICAT_Classe_de_taille_poissons_Protocole_BELT_recifs_._suivi_exhaustif`,
				 Largeur_transect_poisson_m = `REPLICAT_Largeur_obs.Metre`,
				 Longueur_transect_poisson_m = `REPLICAT_Longueur_transect_metre_ruban.Metre`,
				 Profondeur = `OBSERVATION_Profondeur.Metre`)

# Surface reellement echantillonnee par Station x Annee x Replicat,
# extraite ici (avant les group_by/complete plus bas qui pourraient la
# perdre) pour un usage fiable dans les indicateurs par surface (densite,
# biomasse/ha) plus loin dans l'analyse.
# NB : ces dimensions ne sont pas toujours renseignees selon l'annee de
# l'extraction (ex. absentes en 2022, presentes en 2026 sur ce jeu de
# donnees) - quand elles manquent, on reprend la dimension standard du
# protocole trouvee ailleurs dans le jeu de donnees plutot que de laisser
# une surface inconnue (qui donnerait une densite infinie).
DIMENSIONS_TRANSECT_POISSON_PAR_DEFAUT <- POISSONS %>%
  filter(!is.na(Largeur_transect_poisson_m), !is.na(Longueur_transect_poisson_m)) %>%
  distinct(Largeur_transect_poisson_m, Longueur_transect_poisson_m) %>%
  slice(1)

if (nrow(DIMENSIONS_TRANSECT_POISSON_PAR_DEFAUT) == 0) {
  warning("Aucune dimension de transect poisson (largeur/longueur) trouvee dans l'extraction ",
          "- densite_m2 et Biomasse_gr_m2 seront NA pour tous les poissons.")
} else if (any(is.na(POISSONS$Largeur_transect_poisson_m) | is.na(POISSONS$Longueur_transect_poisson_m))) {
  warning("Dimensions de transect poisson manquantes pour certaines annees/stations ",
          "- remplacees par la dimension standard trouvee ailleurs dans l'extraction (",
          DIMENSIONS_TRANSECT_POISSON_PAR_DEFAUT$Largeur_transect_poisson_m, " x ",
          DIMENSIONS_TRANSECT_POISSON_PAR_DEFAUT$Longueur_transect_poisson_m, " m).")
}

POISSONS <- POISSONS %>%
  mutate(
    Largeur_transect_poisson_m = ifelse(is.na(Largeur_transect_poisson_m),
                                         DIMENSIONS_TRANSECT_POISSON_PAR_DEFAUT$Largeur_transect_poisson_m[1],
                                         Largeur_transect_poisson_m),
    Longueur_transect_poisson_m = ifelse(is.na(Longueur_transect_poisson_m),
                                          DIMENSIONS_TRANSECT_POISSON_PAR_DEFAUT$Longueur_transect_poisson_m[1],
                                          Longueur_transect_poisson_m)
  )

Surface_replicats_poissons <- POISSONS %>%
  distinct(Station, Annee, Replicat, Largeur_transect_poisson_m, Longueur_transect_poisson_m) %>%
  mutate(Surface_replicat_m2 = Largeur_transect_poisson_m * Longueur_transect_poisson_m)


Liste_Poissons_biometrie <- read.xlsx(
  xlsxFile = "BD Excel/Liste_147_Poissons.xlsx",
  na.strings = "#N/A"  # Spécification des valeurs manquantes
)

# Le fichier contient 3 taxons dupliques (une ligne complete + une ligne
# incomplete avec Niveau_trophique/Source = #N/A) - un left_join sur un
# Taxon duplique multiplie les lignes de POISSONS correspondantes,
# doublant artificiellement leur abondance. On ne garde qu'une ligne par
# Taxon, en priorisant celle qui a un Niveau_trophique renseigne.
n_avant_dedoublonnage <- nrow(Liste_Poissons_biometrie)
Liste_Poissons_biometrie <- Liste_Poissons_biometrie %>%
  arrange(Taxon, is.na(Niveau_trophique)) %>%
  distinct(Taxon, .keep_all = TRUE)
if (nrow(Liste_Poissons_biometrie) != n_avant_dedoublonnage) {
  warning(n_avant_dedoublonnage - nrow(Liste_Poissons_biometrie),
          " doublon(s) de Taxon retire(s) de Liste_147_Poissons.xlsx.")
}

Liste_Poissons_biometrie$Niveau_trophique <- as.numeric(Liste_Poissons_biometrie$Niveau_trophique)


#joindre Liste_Poissons_biometrie à POISSONS
POISSONS<- POISSONS %>%
  left_join(Liste_Poissons_biometrie, by = "Taxon")

#ajout colonne Taille_moyenne_cm  sur base de REPLICAT_Classe_de_taille_poissons_Protocole_BELT_recifs_._suivi_exhaustif
# Créez une fonction pour la logique de transformation
function_taillePOISSONS <- function(REPLICAT_Classe_de_taille_poissons_Protocole_BELT_recifs_._suivi_exhaustif) {
  if (grepl("< 5 cm", REPLICAT_Classe_de_taille_poissons_Protocole_BELT_recifs_._suivi_exhaustif)) {
    return("2.5")
  } else if (grepl("5 - 10 cm", REPLICAT_Classe_de_taille_poissons_Protocole_BELT_recifs_._suivi_exhaustif)) {
    return("7.5")
  } else if (grepl("10 - 20 cm", REPLICAT_Classe_de_taille_poissons_Protocole_BELT_recifs_._suivi_exhaustif)) {
    return("15")
  } else if (grepl("10 - 20 cm", REPLICAT_Classe_de_taille_poissons_Protocole_BELT_recifs_._suivi_exhaustif)) {
    return("15")
  } else if (grepl("20 - 30 cm", REPLICAT_Classe_de_taille_poissons_Protocole_BELT_recifs_._suivi_exhaustif)) {
    return("25")
  } else if (grepl("30 - 40 cm", REPLICAT_Classe_de_taille_poissons_Protocole_BELT_recifs_._suivi_exhaustif)) {
    return("35")
  } else if (grepl("> 40 cm", REPLICAT_Classe_de_taille_poissons_Protocole_BELT_recifs_._suivi_exhaustif)) {
    return("40")
  } else {
    return("")
  }
}

# Appliquez la fonction avec mutate
POISSONS <- POISSONS %>%
  mutate(Taille_moyenne_cm = sapply(Taille_classe, function_taillePOISSONS))

#completer les cases vides de la colonne Taille_moyenne_cm avec les valeurs de longueur individuelle (colonne detectee plus haut, cf. col_longueur_poisson)
if (length(col_longueur_poisson) == 1 && col_longueur_poisson %in% names(POISSONS)) {
  POISSONS$Taille_moyenne_cm <- ifelse(POISSONS$Taille_moyenne_cm == "", POISSONS[[col_longueur_poisson]], POISSONS$Taille_moyenne_cm)
}

POISSONS$Taille_moyenne_cm <- as.numeric(POISSONS$Taille_moyenne_cm)

#Calculer Abondance (ind) Densité (ind/m²) et Biomasse total(gr) Biomasse gr/m²
# NB : la surface reellement observee par replicat (Largeur x Longueur,
# cf. colonnes REPLICAT_Largeur_obs / REPLICAT_Longueur_transect) est
# utilisee ici plutot qu'une surface fixe de 50 m². Sur cette extraction,
# la surface reelle est 2 x 150 = 300 m² par replicat (600 m² au total
# pour 2 replicats), pas 50 m² - une valeur fixe aurait fausse toutes les
# densites/biomasses par un facteur ~6.
  POISSONS <- POISSONS %>%
  mutate(Surface_transect_poisson_m2 = Largeur_transect_poisson_m * Longueur_transect_poisson_m,
         densite_m2 = Abondance / Surface_transect_poisson_m2,
Biomasse_gr = Abondance * (a * Taille_moyenne_cm^b),
  Biomasse_gr_m2 = densite_m2 * (a * Taille_moyenne_cm^b),
  Biomasse_kg = Abondance * (a * Taille_moyenne_cm^b)/1000)

#Tous les descripteurs ont été calculé avant on peut désormais regrouper par Replicat
POISSONS <- POISSONS %>%
  group_by(Programme, Date, Station, Annee, Replicat, Regime_trophique, Famille, Taxon,a,b,Niveau_trophique, Surface_transect_poisson_m2) %>%
  summarise(
    Abondance = sum(Abondance),
    densite_m2 = sum(densite_m2),
    Biomasse_gr = sum(Biomasse_gr, na.rm = TRUE),
    Biomasse_gr_m2 = sum(Biomasse_gr_m2, na.rm = TRUE),
    Biomasse_kg = sum(Biomasse_kg, na.rm = TRUE),
    Taille_moyenne_cm = mean(Taille_moyenne_cm, na.rm = TRUE),  # Calculer la moyenne si la colonne existe
    .groups = "drop"
  )

# Créer une base des relations fixes entre Taxon, Famille, et Regime_trophique
taxon_metadata <- POISSONS %>%
  select(Programme, Date, Annee, Station, Regime_trophique, Famille, Taxon,a,b,Niveau_trophique) %>%
  distinct()

# Compléter les données en respectant les relations fixes, sans ajouter de zéros à Taille_moyenne_cm
# NB : "Replicat = 1:6" supposait des replicats numerotes 1 a 6 - ce
# n'est pas le cas sur cette extraction (replicats nommes "Transect_1",
# "Transect_2", etc., et pas forcement au nombre de 6 selon la station).
# On complete avec les valeurs de Replicat reellement presentes dans les
# donnees plutot qu'un schema fixe, pour rester valable quel que soit le
# nombre ou le format des replicats.
POISSONS <- POISSONS %>%
  complete(
    Replicat,
    nesting(Programme, Date, Annee, Station, Regime_trophique, Famille, Taxon),
    fill = list(Abondance = 0,
                densite_m2 = 0,
       Biomasse_gr = 0,
    Biomasse_gr_m2 = 0,
    Biomasse_kg = 0)  # Remplir uniquement pour Abondance
  )


#test du nombre d'observation
result_POISSONS <- POISSONS %>%
  mutate(Annee = year(Date)) %>%
  group_by(Annee, Station) %>%
  summarise(
    Nombre_de_lignes = n(),
    .groups = "drop"
  )


dir.create("Historique de bancarisation", showWarnings = FALSE)
write_xlsx(result_POISSONS, "Historique de bancarisation/result_POISSONS.xlsx")


```

####REPLICAT_Regime_trophique_POISSONS
```{r}
# Calculer les résumés pour chaque combinaison de Date, Station, Replicat et Regime_trophique
REPLICAT_Regime_trophique_POISSONS <- POISSONS %>%
  group_by(Programme, Date, Station, Annee, Replicat, Regime_trophique) %>%
  summarise(
    Abondance_totale = round(sum(Abondance)), #6*50m² = 300m2
    Biomasse_totale = round(sum(Biomasse_gr, na.rm = TRUE)), #6*50m² = 300m2
    Densite_m2 = sum(densite_m2), 
    Biomasse_gr_m2 = sum(Biomasse_gr_m2, na.rm = TRUE),
    .groups = "drop"
  ) %>%
  ungroup()

# Rempalce les valeurs vident de Taxon en NA
REPLICAT_Regime_trophique_POISSONS_ANNEE <- REPLICAT_Regime_trophique_POISSONS %>%            
filter(Annee == max(Annee, na.rm = TRUE))

REPLICAT_Regime_trophique_POISSONS_EVOLUTION <- REPLICAT_Regime_trophique_POISSONS %>%
  filter(Annee >= min(Annee, na.rm = TRUE) & Annee <= max(Annee, na.rm = TRUE))

REPLICAT_Regime_trophique_POISSONS_ANNEE_MEAN <- REPLICAT_Regime_trophique_POISSONS_ANNEE %>%
  group_by(Programme,Date,Annee, Station, Regime_trophique) %>%
  summarise(
    Abondance_totale = mean(Abondance_totale, na.rm = TRUE),
    Biomasse_totale = mean(Biomasse_totale, na.rm = TRUE),
    Densite_m2 = mean(Densite_m2, na.rm = TRUE),
    Biomasse_gr_m2 = mean(Biomasse_gr_m2, na.rm = TRUE),
  )

```
####REPLICAT_Famille_POISSONS
```{r}
# Calculer les résumés pour chaque combinaison de Date, Station, Replicat et Regime_trophique
REPLICAT_Famille_POISSONS <- POISSONS %>%
  group_by(Programme, Date, Station, Annee, Replicat, Famille) %>%
  summarise(
     Abondance_totale = round(sum(Abondance)), #6*50m² = 300m2
    Biomasse_totale = round(sum(Biomasse_gr, na.rm = TRUE)), #6*50m² = 300m2
    Densite_m2 = sum(densite_m2), 
    Biomasse_gr_m2 = sum(Biomasse_gr_m2, na.rm = TRUE),
    .groups = "drop"
  ) %>%
  ungroup()

# Rempalce les valeurs vident de Taxon en NA
REPLICAT_Famille_POISSONS_ANNEE <- REPLICAT_Famille_POISSONS %>%            
filter(Annee == max(Annee, na.rm = TRUE))

REPLICAT_Famille_POISSONS_EVOLUTION <- REPLICAT_Famille_POISSONS %>%
  filter(Annee >= min(Annee, na.rm = TRUE) & Annee <= max(Annee, na.rm = TRUE))

REPLICAT_Famille_POISSONS_ANNEE_MEAN <- REPLICAT_Famille_POISSONS_ANNEE %>%
  group_by(Programme,Date,Annee, Station, Famille) %>%
  summarise(
    Abondance_totale = mean(Abondance_totale, na.rm = TRUE),
    Biomasse_totale = mean(Biomasse_totale, na.rm = TRUE),
    Densite_m2 = mean(Densite_m2, na.rm = TRUE),
    Biomasse_gr_m2 = mean(Biomasse_gr_m2, na.rm = TRUE),
  )

```

####REPLICAT_Taxon_POISSONS
```{r}
# Calculer les résumés pour chaque combinaison de Date, Station, Replicat et Regime_trophique
REPLICAT_Taxon_POISSONS <- POISSONS %>%
  group_by(Programme,Date, Station,Annee, Replicat, Regime_trophique, Taxon) %>%
  summarise(
    Abondance_totale = round(sum(Abondance)), #6*50m² = 300m2
    Biomasse_totale = round(sum(Biomasse_gr, na.rm = TRUE)), #6*50m² = 300m2
    Densite_m2 = sum(densite_m2), 
    Biomasse_gr_m2 = sum(Biomasse_gr_m2, na.rm = TRUE),
    .groups = "drop"
  ) %>%
  ungroup()

# Rempalce les valeurs vident de Taxon en NA
REPLICAT_Taxon_POISSONS_ANNEE <- REPLICAT_Taxon_POISSONS %>%            
filter(Annee == max(Annee, na.rm = TRUE))

REPLICAT_Taxon_POISSONS_EVOLUTION <- REPLICAT_Taxon_POISSONS %>%
  filter(Annee >= min(Annee, na.rm = TRUE) & Annee <= max(Annee, na.rm = TRUE))


#densité et biomasse pour grpahs!!!
REPLICAT_Taxon_POISSONS_ANNEE_MEAN <- POISSONS %>%
  group_by(Programme,Date,Annee, Station,Regime_trophique, Taxon) %>%
  summarise(
   Abondance_totale = round(sum(Abondance)), #6*50m² = 300m2
    Biomasse_totale = round(sum(Biomasse_gr, na.rm = TRUE)), #6*50m² = 300m2
    Densite_m2 = mean(densite_m2), 
    Biomasse_gr_m2 = mean(Biomasse_gr_m2),
   Densite_100m2 = mean(densite_m2)*100, 
    Biomasse_gr_100m2 = mean(Biomasse_gr_m2)*100,
   
  )

```




#### Tableau COMMUNAUTE en format large pour les calculs des indices écologiques
```{r}
POISSONS$Taille_moyenne_cm <- as.numeric(POISSONS$Taille_moyenne_cm)
POISSONS$Niveau_trophique<- as.numeric(POISSONS$Niveau_trophique)
# NB : les lignes "de remplissage" ajoutees par complete() plus haut ont
# Abondance = 0 mais a/b/Taille_moyenne_cm restes NA (non couverts par
# le fill de complete()) - recalculer Biomasse_kg = Abondance*(a*Taille^b)
# sans precaution donnerait 0*NA = NA sur CES lignes, ecrasant le zero
# correctement rempli par complete() et faisant croire a tort qu'un tres
# grand nombre d'especes n'ont pas de biometrie (alors qu'il s'agit de
# lignes a abondance nulle). On force donc Biomasse_kg a 0 quand
# Abondance = 0, quelle que soit la disponibilite de a/b pour ce
# taxon/replicat precis.
POISSONS <- POISSONS %>%
  mutate(Biomasse_kg = ifelse(Abondance == 0, 0, (Abondance * (a * Taille_moyenne_cm^b))/1000))

# NB : on ne retire PLUS les lignes ici juste parce que Biomasse_kg est NA.
# Biomasse_kg est NA des qu'un Taxon n'a pas de coefficients a/b dans
# Liste_147_Poissons.xlsx (espece absente ou mal orthographiee
# dans le referentiel) - supprimer la ligne entiere faisait aussi
# disparaitre son Abondance de COMMUNAUTE/INDICES_ECO (richesse,
# diversite) et des indicateurs poissons (1.6bis), de facon incoherente
# et dependante des especes observees une annee donnee (typiquement,
# une espece nouvellement observee en 2026 et pas encore dans le
# referentiel faisait disparaitre TOUTES ses donnees, pas seulement sa
# biomasse). On garde desormais la ligne ; seule sa biomasse reste NA
# (ignoree par sum(na.rm = TRUE) plus loin), ce qui est correct puisque
# la biomasse de cette espece est reellement incalculable sans a/b.
taxons_sans_biometrie <- POISSONS %>%
  filter(is.na(Biomasse_kg)) %>%
  distinct(Taxon) %>%
  pull(Taxon)

if (length(taxons_sans_biometrie) > 0) {
  warning("Taxon(s) absent(s) ou incomplet(s) dans Liste_147_Poissons.xlsx ",
          "(biomasse non calculable pour ces lignes, abondance conservee) : ",
          paste(taxons_sans_biometrie, collapse = ", "))
}


# Étape 1 : Calculer les abondances agrégées
COMMUNAUTE <- POISSONS %>%
  select(Programme,Station, Annee,Replicat, Taxon, Abondance) %>%
  group_by(Programme,Station, Annee,Replicat, Taxon) %>%
  summarise(
    Abondance_toutes_tailles = sum(Abondance, na.rm = TRUE), # Calculer la somme
    .groups = "drop" # Supprimer le regroupement après summarise
  ) %>%
  filter(!is.na(Abondance_toutes_tailles) & Abondance_toutes_tailles > 0) # Supprimer les NA et les 0

# Étape 2 : Définir l'ordre des colonnes basé sur le facteur Taxon
Taxon_ordre <- levels(as.factor(POISSONS$Taxon)) # Assurez-vous que Taxon est bien un facteur

# Étape 3 : Transformer les données pour les organiser par Taxon
COMMUNAUTE <- COMMUNAUTE %>%
  pivot_wider(
    names_from = Taxon, 
    values_from = Abondance_toutes_tailles
  )

# Étape 4 : Remplacer les NA par 0 dans COMMUNAUTE1
COMMUNAUTE <- COMMUNAUTE %>%
  mutate(across(everything(), ~replace_na(., 0))) # Remplace NA par 0 dans toutes les colonnes

```


#### Indices écologiques avec package vegan : richesse spécifique, diversité, équitabilité
```{r}
#avec les replicat
INDICES_ECO_REP <- COMMUNAUTE %>%
  group_by(Programme, Station, Annee, Replicat) %>%
  group_modify(~ {
    species_data <- .x  # .x contient déjà uniquement les colonnes espèces
    tibble(
      Richesse_specifique = specnumber(species_data),
      Shannon_div_index   = diversity(species_data, index = "shannon"),
      Pielou_equ_index    = diversity(species_data, index = "shannon") / log(specnumber(species_data))
    )
  }) %>%
  ungroup()

# En moyennenant tout
# NB : COMMUNAUTE a 4 colonnes de metadonnees (Programme, Station, Annee,
# Replicat) avant les colonnes d'especes, pas 3 - l'index corrige evite
# que la colonne Replicat (texte) soit traitee comme une espece.
INDICES_ECO <- COMMUNAUTE %>%
	mutate(Richesse_specifique = specnumber(COMMUNAUTE[,-c(1,2,3,4)]),
				 Shannon_div_index = diversity(COMMUNAUTE[,-c(1,2,3,4)], index="shannon"),
				 Pielou_equ_index = Shannon_div_index/log(Richesse_specifique)) %>%
	select(Programme,Station, Annee, Richesse_specifique, Shannon_div_index, Pielou_equ_index)
```

####Descripteurs generaux (POISSONS)
```{r}
# Inspire du script GPMG (analyse ichtyofaune) : descripteurs generaux
# pondérés par l'abondance (taille, ecart-type), niveau trophique moyen
# (MTL), et communaute POOLEE par Station x Annee (tous replicats
# confondus) pour les indices de diversite et les analyses multivariees
# qui suivent en section 2.

# --- Fonctions ponderees (ecart-type pondere par l'abondance) -----------
weighted.sd <- function(x, w) {
  ok <- !is.na(x) & !is.na(w) & w > 0
  x <- x[ok]; w <- w[ok]
  if (length(x) < 2) return(NA_real_)
  m <- weighted.mean(x, w)
  sqrt(sum(w * (x - m)^2) / sum(w))
}

# --- Reconstruction de la classe de taille depuis Taille_moyenne_cm -----
# NB : la colonne texte d'origine (Taille_classe) ne survit pas aux
# group_by/summarise/complete() plus haut (elle n'est pas une variable de
# regroupement) - on la reconstruit depuis Taille_moyenne_cm, comme dans
# le script GPMG (function_reverse_taille_POISSONS).
POISSONS <- POISSONS %>%
  mutate(Taille_classe_reconstruite = case_when(
    is.na(Taille_moyenne_cm)   ~ NA_character_,
    Taille_moyenne_cm < 5      ~ "< 5 cm",
    Taille_moyenne_cm < 10     ~ "5 - 10 cm",
    Taille_moyenne_cm < 20     ~ "10 - 20 cm",
    Taille_moyenne_cm < 30     ~ "20 - 30 cm",
    Taille_moyenne_cm < 40     ~ "30 - 40 cm",
    TRUE                       ~ "> 40 cm"
  ))

# --- Communaute POOLEE par Station x Annee (tous replicats confondus) ---
# NB : COMMUNAUTE/INDICES_ECO (section 1.6) sont au niveau du REPLICAT
# (utiles pour voir la variabilite entre replicats). Les descripteurs
# generaux de station et les analyses multivariees ci-dessous ont besoin
# d'une communaute POOLEE (1 ligne = 1 Station x 1 Annee), plus pertinente
# pour une estimation de richesse/diversite globale de la station.
COMMUNAUTE_pool <- POISSONS %>%
  filter(!is.na(Taxon), Taxon != "") %>%
  group_by(Programme, Station, Annee, Taxon) %>%
  summarise(Abondance = sum(Abondance, na.rm = TRUE), .groups = "drop") %>%
  pivot_wider(names_from = Taxon, values_from = Abondance, values_fill = 0)

meta_pool <- COMMUNAUTE_pool %>% select(Programme, Station, Annee)
mat_pool  <- COMMUNAUTE_pool %>% select(-Programme, -Station, -Annee)

INDICES_ECO_pool <- meta_pool %>%
  mutate(
    Richesse_specifique = specnumber(mat_pool),
    Shannon_div_index   = diversity(mat_pool, index = "shannon"),
    Pielou_equ_index    = round(Shannon_div_index / log(Richesse_specifique), 3)
  ) %>%
  mutate(Annee = as.numeric(as.character(Annee)))

cat("\nApercu - INDICES_ECO_pool (richesse/diversite par Station x Annee) :\n")
print(INDICES_ECO_pool)

# --- Descripteurs generaux par Station x Annee (extraction) -------------
# MTL (Mean Trophic Level) = niveau trophique moyen pondere par la
# biomasse : informe sur la presence de grands predateurs / l'exploitation
# par la peche (les pecheries ciblent d'abord les hauts niveaux trophiques,
# MTL en baisse dans le temps = signe de pression de peche croissante).
# NB : les quelques taxons sans coefficients a/b (cf. avertissement plus
# haut) sont exclus du calcul du MTL faute de biomasse calculable.
Description_POISSONS_Station <- POISSONS %>%
  group_by(Programme, Station, Annee) %>%
  summarise(
    Abondance_totale   = sum(Abondance, na.rm = TRUE),
    Biomasse_totale_kg = sum(Biomasse_kg, na.rm = TRUE),
    Taille_moyenne      = weighted.mean(Taille_moyenne_cm, w = Abondance, na.rm = TRUE),
    Taille_sd           = weighted.sd(Taille_moyenne_cm, Abondance),
    MTL                = sum(Biomasse_kg * Niveau_trophique, na.rm = TRUE) / sum(Biomasse_kg, na.rm = TRUE),
    .groups = "drop"
  ) %>%
  mutate(Annee = as.numeric(as.character(Annee))) %>%
  left_join(INDICES_ECO_pool, by = c("Programme", "Station", "Annee"))

cat("\nApercu - Description_POISSONS_Station :\n")
print(Description_POISSONS_Station)

# --- Structure de taille (% d'abondance par classe) ----------------------
Taille_POISSONS_moderne <- POISSONS %>%
  filter(Abondance > 0, !is.na(Taille_classe_reconstruite)) %>%
  group_by(Programme, Station, Annee, Taille_classe_reconstruite) %>%
  summarise(Abondance_totale = sum(Abondance, na.rm = TRUE), .groups = "drop") %>%
  rename(Taille_classe = Taille_classe_reconstruite) %>%
  group_by(Programme, Station, Annee) %>%
  mutate(Abondance_pourcent = round(100 * Abondance_totale / sum(Abondance_totale), 1)) %>%
  ungroup() %>%
  mutate(Annee = as.numeric(as.character(Annee)))

cat("\nApercu - Taille_POISSONS_moderne :\n")
print(Taille_POISSONS_moderne, n = Inf)
```


####Integration donnees historiques (POISSONS)
```{r}
# Rapport Bouchon & Bouchon-Navaro 2024 (meme classeur que pour le
# benthos, feuilles "Poissons_indicateurs" et "Poissons_trophique") -
# Baleine de Pain de Sucre uniquement, 2018/2020/2023/2024.
# Construit BDD_evolution_poissons (indicateurs globaux, extraction +
# historique) et Trophique_historique (structure trophique, historique
# seul - cf. note sur la non-fusion avec Regime_trophique ci-dessous).

FICHIER_BOUCHON_POISSONS <- "BD Excel/Data_Bouchon/Rapport_Bouchon_2024_donnees.xlsx"

BDD_evolution_poissons <- NULL
Trophique_historique <- NULL

if (file.exists(FICHIER_BOUCHON_POISSONS)) {

  # dates approximatives (memes campagnes que pour le benthos, cf. 1.7)
  dates_bouchon_poissons <- tibble::tibble(
    Annee = c(2018, 2020, 2023, 2024),
    Date  = as.Date(c("2018-12-01", "2020-01-01", "2023-03-01", "2024-11-01"))
  )

  ## -- Indicateurs globaux (Tableau 5 du rapport) -----------------------
  Poissons_indicateurs_brut <- read_excel(FICHIER_BOUCHON_POISSONS, sheet = "Poissons_indicateurs", skip = 3)

  Poissons_indicateurs_historique <- Poissons_indicateurs_brut %>%
    slice(1:5) %>%  # les 5 indicateurs ; le reste de la feuille est une
                    # note de bas de page du rapport (incoherence signalee
                    # par les auteurs eux-memes entre tableau et texte),
                    # pas des donnees a integrer
    mutate(
      Indicateur = case_when(
        str_detect(Indicateur, regex("Richesse", ignore_case = TRUE)) ~ "Richesse_specifique",
        str_detect(Indicateur, regex("Effectifs totaux", ignore_case = TRUE)) ~ "Effectifs_600m2",
        str_detect(Indicateur, regex("Biomasse totale", ignore_case = TRUE)) ~ "Biomasse_kg_ha",
        str_detect(Indicateur, regex("esp.ces comportant des juv.niles", ignore_case = TRUE)) ~ "Nb_especes_juveniles",
        str_detect(Indicateur, regex("juv.niles", ignore_case = TRUE)) ~ "Effectifs_juveniles",
        TRUE ~ NA_character_
      )
    ) %>%
    filter(!is.na(Indicateur)) %>%
    pivot_longer(-Indicateur, names_to = "Annee_brute", values_to = "Valeur") %>%
    mutate(
      Annee = as.numeric(str_extract(Annee_brute, "\\d{4}"))
    ) %>%
    select(Indicateur, Annee, Valeur) %>%
    pivot_wider(names_from = Indicateur, values_from = Valeur) %>%
    left_join(dates_bouchon_poissons, by = "Annee") %>%
    mutate(
      Station = "Baleine de Pain de Sucre",
      # conversion sur une base comparable (100 m²) a la densite moderne,
      # calculee plus bas a partir de l'extraction (le rapport donne un
      # total sur 600 m², cf. Lisez-moi du classeur)
      Densite_100m2 = round(Effectifs_600m2 / 6, 1),
      Pct_juveniles = round(100 * Effectifs_juveniles / Effectifs_600m2, 1),
      Source = "Rapport_Bouchon_2024"
    ) %>%
    select(Station, Date, Annee, Richesse_specifique, Densite_100m2,
           Biomasse_kg_ha, Nb_especes_juveniles, Pct_juveniles, Source)

  # Equivalent moderne : on regroupe (pool) tous les replicats par
  # Station x Annee - la richesse specifique notamment n'a de sens que
  # comme decompte total, pas comme moyenne des richesses par replicat.
  # Surface totale = somme des surfaces reelles des replicats presents
  # (cf. Surface_replicats_poissons, calculee juste apres la lecture du
  # CSV, plutot qu'une valeur fixe qui ne correspondrait pas forcement
  # aux dimensions reelles du transect pour cette station/ce protocole).
  Surface_totale_poissons <- Surface_replicats_poissons %>%
    group_by(Station, Annee) %>%
    summarise(Surface_totale_m2 = sum(Surface_replicat_m2, na.rm = TRUE), .groups = "drop") %>%
    mutate(Annee = as.numeric(Annee))

  Poissons_indicateurs_modernes <- POISSONS %>%
    group_by(Programme, Station, Annee) %>%
    summarise(
      Effectifs_totaux  = sum(Abondance, na.rm = TRUE),
      Biomasse_totale_kg = sum(Biomasse_kg, na.rm = TRUE),
      Richesse_specifique = n_distinct(Taxon[Abondance > 0]),
      Effectifs_juveniles = sum(Abondance[!is.na(Taille_moyenne_cm) & Taille_moyenne_cm < 5], na.rm = TRUE),
      Nb_especes_juveniles = n_distinct(Taxon[!is.na(Taille_moyenne_cm) & Taille_moyenne_cm < 5 & Abondance > 0]),
      .groups = "drop"
    ) %>%
    mutate(Annee = as.numeric(Annee)) %>%
    left_join(Surface_totale_poissons, by = c("Station", "Annee")) %>%
    mutate(
      Date  = as.Date(paste0(Annee, "-01-01")),  # date de l'extraction non disponible ici ; cf. POISSONS$Date si besoin d'une date exacte
      Densite_100m2 = round(100 * Effectifs_totaux / Surface_totale_m2, 1),
      Biomasse_kg_ha = round(10000 * Biomasse_totale_kg / Surface_totale_m2, 1),
      Pct_juveniles = round(100 * Effectifs_juveniles / Effectifs_totaux, 1),
      Source = "Extraction_ReefDB_BELT"
    ) %>%
    select(Station, Date, Annee, Richesse_specifique, Densite_100m2,
           Biomasse_kg_ha, Nb_especes_juveniles, Pct_juveniles, Source)

  BDD_evolution_poissons <- bind_rows(Poissons_indicateurs_historique, Poissons_indicateurs_modernes) %>%
    arrange(Station, Annee)

  cat("\nApercu - indicateurs poissons combines :\n")
  print(BDD_evolution_poissons, n = Inf)

  ## -- Structure trophique historique (Tableau 6) -----------------------
  # Les categories du referentiel Liste_147_Poissons.xlsx (Herbivore,
  # Omnivore, Planctonophage, Carnivore1, Carnivore2, Piscivore) ont ete
  # verifiees identiques a celles du rapport (He/Om/Pl/C1/C2/Pi) - fusion
  # avec les donnees d'extraction (2022/2026, les 2 stations) possible.
  Poissons_trophique_brut <- read_excel(FICHIER_BOUCHON_POISSONS, sheet = "Poissons_trophique", skip = 3)

  Trophique_historique <- Poissons_trophique_brut %>%
    fill(Paramètre, .direction = "down") %>%
    rename(Annee = Année) %>%
    select(-`Total (contrôle)`) %>%
    pivot_longer(cols = c(`He (%)`, `Om (%)`, `Pl (%)`, `C1 (%)`, `C2 (%)`, `Pi (%)`),
                 names_to = "Groupe_trophique", values_to = "Pourcentage") %>%
    mutate(
      Groupe_trophique = str_remove(Groupe_trophique, " \\(%\\)"),
      Groupe_trophique = factor(Groupe_trophique, levels = c("He", "Om", "Pl", "C1", "C2", "Pi")),
      Station = "Baleine de Pain de Sucre",
      Source = "Rapport_Bouchon_2024"
    )

  # Equivalent moderne : composition (%) par groupe trophique, calculee
  # sur les 3 memes parametres a partir de l'extraction ReefDB (POISSONS,
  # apres correction des lignes de remplissage - cf. section 1.6).
  Trophique_moderne <- POISSONS %>%
    group_by(Programme, Station, Annee, Regime_trophique) %>%
    summarise(
      `Richesse spécifique` = n_distinct(Taxon[Abondance > 0]),
      Effectifs = sum(Abondance, na.rm = TRUE),
      Biomasse  = sum(Biomasse_kg, na.rm = TRUE),
      .groups = "drop"
    ) %>%
    group_by(Programme, Station, Annee) %>%
    mutate(across(c(`Richesse spécifique`, Effectifs, Biomasse),
                   ~ round(100 * . / sum(.), 1))) %>%
    ungroup() %>%
    pivot_longer(cols = c(`Richesse spécifique`, Effectifs, Biomasse),
                 names_to = "Paramètre", values_to = "Pourcentage") %>%
    mutate(
      Groupe_trophique = case_when(
        Regime_trophique == "Herbivore"      ~ "He",
        Regime_trophique == "Omnivore"       ~ "Om",
        Regime_trophique == "Planctonophage" ~ "Pl",
        Regime_trophique == "Carnivore1"     ~ "C1",
        Regime_trophique == "Carnivore2"     ~ "C2",
        Regime_trophique == "Piscivore"      ~ "Pi",
        TRUE ~ NA_character_
      ),
      Groupe_trophique = factor(Groupe_trophique, levels = c("He", "Om", "Pl", "C1", "C2", "Pi")),
      Annee = as.numeric(Annee),
      Source = "Extraction_ReefDB_BELT"
    ) %>%
    filter(!is.na(Groupe_trophique)) %>%
    select(Station, Annee, Paramètre, Groupe_trophique, Pourcentage, Source)

  Trophique_historique <- bind_rows(
    Trophique_historique %>% select(Station, Annee, Paramètre, Groupe_trophique, Pourcentage, Source),
    Trophique_moderne
  ) %>%
    arrange(Station, Annee)

  cat("\nApercu - structure trophique historique + extraction :\n")
  print(Trophique_historique, n = Inf)

} else {
  warning("Fichier '", FICHIER_BOUCHON_POISSONS, "' introuvable - historique poissons non integre.")
}

```


####Integration donnees historiques (BENTHOS)
```{r}
# Deux classeurs externes apportent de la profondeur temporelle a
# l'extraction ReefDB (qui ne couvre que 2022 et 2026) :
#   - le fichier ATE : serie 2002-2022, indicateurs globaux (% corail,
#     % macroalgues, recrues/m2) pour les 2 stations ;
#   - le rapport Bouchon & Bouchon-Navaro 2024 : Baleine de Pain de Sucre
#     uniquement, 2018/2020/2023/2024, avec en plus le detail complet de
#     la composition benthique et le recrutement corallien par espece.
# Cette section produit aussi les tables au format attendu par l'export
# final (2.1.3) : BENTHOS_LIT_ANNEE, BENTHOS_LIT_EVOLUTION,
# Recouvrement_benthos_complet, Detail_couverture_vivante_complet,
# Composition_moyenne_substrat_complet_filtre, Taxons_coralliens,
# Proportion_blanchissement_complet, Evolution_recouvrement_benthos,
# Indicateur_benthos, Indicateur_macroalgue, Taxons_algaux.

FICHIER_HISTORIQUE <- "BD Excel/Data_Bouchon/250975_ATE_GCRMN_EVOL_BENTHOS_C_BOUCHON.xlsx"

# Valeurs par defaut si les fichiers externes sont introuvables : les
# graphiques et exports retombent alors sur les seules donnees d'extraction
Recouvrement_detail_historique <- Recouvrement_detail_annee %>%
  mutate(Source = "Extraction_ReefDB_LIT")
Taxons_coralliens_historique <- Taxons_coralliens_annee %>%
  mutate(Source = "Extraction_ReefDB_LIT")
BDD_evolution_benthos <- NULL

if (file.exists(FICHIER_HISTORIQUE)) {

  Historique_brut <- read_excel(FICHIER_HISTORIQUE, sheet = "DATA_2022", skip = 1)

  # Harmonisation des noms de site avec ceux de l'extraction ReefDB
  Historique <- Historique_brut %>%
    rename(
      Recouvrement_corallien_pct  = `% Recouvrement corallien`,
      Recouvrement_macroalgues_pct = `% Recouvrement en macroalgues`,
      Recrues_m2                   = `Recrues/m²`
    ) %>%
    mutate(
      Station = case_when(
        str_detect(Site, "Baleine") ~ "Baleine de Pain de Sucre",
        str_detect(Site, "Coco")    ~ "Ilet Coco",
        TRUE ~ Site
      ),
      Date  = as.Date(Date),
      Annee = year(Date),
      Source = "Historique_ATE",
      # Conversion explicite en numerique : si une cellule du fichier
      # Excel contient du texte (note, tiret, cellule fusionnee...), la
      # colonne entiere est lue en texte par read_excel() et bind_rows()
      # plante plus loin en melangeant caractere et numerique. On force
      # le type ici, quel que soit ce que read_excel() a devine ; toute
      # valeur non convertible devient NA plutot que de bloquer le script.
      Recouvrement_corallien_pct   = suppressWarnings(as.numeric(Recouvrement_corallien_pct)),
      Recouvrement_macroalgues_pct = suppressWarnings(as.numeric(Recouvrement_macroalgues_pct)),
      Recrues_m2                   = suppressWarnings(as.numeric(Recrues_m2))
    ) %>%
    select(Station, Date, Annee, Recouvrement_corallien_pct,
           Recouvrement_macroalgues_pct, Recrues_m2, Source)

  # Alerte explicite si la conversion a introduit des NA la ou le fichier
  # source avait une valeur (permet de reperer la cellule fautive dans
  # Historique_brut plutot que de la decouvrir plus tard, silencieusement)
  lignes_non_convertibles <- Historique_brut %>%
    mutate(.ligne = row_number()) %>%
    filter(
      (!is.na(`% Recouvrement corallien`) & is.na(suppressWarnings(as.numeric(`% Recouvrement corallien`)))) |
      (!is.na(`% Recouvrement en macroalgues`) & is.na(suppressWarnings(as.numeric(`% Recouvrement en macroalgues`)))) |
      (!is.na(`Recrues/m²`) & is.na(suppressWarnings(as.numeric(`Recrues/m²`))))
    )
  if (nrow(lignes_non_convertibles) > 0) {
    warning(nrow(lignes_non_convertibles), " ligne(s) du fichier '", FICHIER_HISTORIQUE,
            "' (feuille DATA_2022) contiennent une valeur non numerique dans une colonne ",
            "attendue numerique (corail/macroalgues/recrues) - verifier les lignes : ",
            paste(lignes_non_convertibles$.ligne, collapse = ", "))
  }

  # Equivalent "moderne" a partir de l'extraction ReefDB LIT-BENTHOS :
  #  - Recouvrement corallien  = categorie detaillee "Coraux durs"
  #  - Recouvrement macroalgues = "Macroalgues molles" (algues dressees
  #    molles), l'equivalent le plus proche de la notion historique de
  #    "macroalgues" (qui exclut le turf et les algues calcaires)
  #  - Recrues/m2 = moyenne des quadrats RECRUES (section 1.3), disponible
  #    a ce stade puisque cette section est executee avant celle-ci.
  Recrues_modernes <- RECRUES %>%
    mutate(Densite_recrues_m2 = REPLICAT_Nombre_de_recrues_coralliennes_Protocole_Quadrat * 2) %>%
    group_by(Station, Annee) %>%
    summarise(Recrues_m2 = round(mean(Densite_recrues_m2, na.rm = TRUE), 2), .groups = "drop") %>%
    mutate(Annee = as.numeric(as.character(Annee)))

  Extraction_recente <- Recouvrement_detail_annee %>%
    filter(Categorie_detail %in% c("Coraux durs", "Macroalgues molles")) %>%
    select(Station, Date, Annee, Categorie_detail, Pourcentage_moyen) %>%
    pivot_wider(names_from = Categorie_detail, values_from = Pourcentage_moyen) %>%
    rename(
      Recouvrement_corallien_pct   = `Coraux durs`,
      Recouvrement_macroalgues_pct = `Macroalgues molles`
    ) %>%
    left_join(Recrues_modernes, by = c("Station", "Annee")) %>%
    mutate(Source = "Extraction_ReefDB_LIT") %>%
    select(Station, Date, Annee, Recouvrement_corallien_pct,
           Recouvrement_macroalgues_pct, Recrues_m2, Source)

  BDD_evolution_benthos <- bind_rows(Historique, Extraction_recente) %>%
    arrange(Station, Date)

  # --- Deuxieme source historique : rapport Bouchon & Bouchon-Navaro 2024 -
  # Suppose range dans le meme dossier que le fichier ATE ; ajuster si besoin.
  FICHIER_BOUCHON_2024 <- file.path(dirname(FICHIER_HISTORIQUE), "Rapport_Bouchon_2024_donnees.xlsx")

  if (file.exists(FICHIER_BOUCHON_2024)) {

    Benthos_bouchon_brut <- read_excel(FICHIER_BOUCHON_2024, sheet = "Benthos_couverture_%", skip = 3)
    Recrutement_bouchon_brut <- read_excel(FICHIER_BOUCHON_2024, sheet = "Coraux_recrutement", skip = 3)

    # dates approximatives communes a toute la section (mois de la
    # campagne poissons du meme rapport ; aucune date exacte n'est donnee
    # pour le benthos/recrutement dans le rapport)
    dates_bouchon <- tibble::tibble(
      Annee = c(2018, 2020, 2023, 2024),
      Date  = as.Date(c("2018-12-01", "2020-01-01", "2023-03-01", "2024-11-01"))
    )

    ## Indicateurs globaux (corail / macroalgues / recrues) ----------------
    # % corail = colonne "Coraux" ; % macroalgues = "Pheophycees (macroalgues
    # brunes)" specifiquement (le gazon algal et les melobesiees sont
    # comptes a part dans ce rapport, ce ne sont pas des "macroalgues" au
    # sens de l'indicateur historique) - verifie coherent avec le fichier
    # ATE sur l'annee commune 2018 (16,5% corail / 8,8% macroalgues dans
    # les deux sources, valeurs identiques).
    Benthos_bouchon <- Benthos_bouchon_brut %>%
      select(Annee = Année, Recouvrement_corallien_pct = Coraux,
             Recouvrement_macroalgues_pct = `Phéophycées (macroalgues brunes)`) %>%
      mutate(
        Annee = suppressWarnings(as.numeric(Annee)),
        # meme precaution que pour le fichier ATE : forcer le type
        # numerique au cas ou une cellule non numerique ferait basculer
        # la colonne entiere en texte lors de la lecture Excel.
        Recouvrement_corallien_pct   = suppressWarnings(as.numeric(Recouvrement_corallien_pct)),
        Recouvrement_macroalgues_pct = suppressWarnings(as.numeric(Recouvrement_macroalgues_pct))
      ) %>%
      filter(!is.na(Annee))

    # Recrues/m2 = nombre total de juveniles coralliens / 30 m² (meme
    # definition que la colonne Recrues_m2 du fichier ATE, confirme par
    # la valeur identique 2,9 recrues/m2 en 2018 dans les deux sources)
    Recrues_bouchon <- Recrutement_bouchon_brut %>%
      filter(Espèce == "Nb. total de juvéniles") %>%
      select(-Espèce) %>%
      pivot_longer(everything(), names_to = "Annee", values_to = "Nb_juveniles") %>%
      mutate(Annee = suppressWarnings(as.numeric(Annee)), Recrues_m2 = round(Nb_juveniles / 30, 2)) %>%
      filter(!is.na(Annee)) %>%
      select(Annee, Recrues_m2)

    Bouchon_2024 <- Benthos_bouchon %>%
      left_join(Recrues_bouchon, by = "Annee") %>%
      left_join(dates_bouchon, by = "Annee") %>%
      mutate(Station = "Baleine de Pain de Sucre", Source = "Rapport_Bouchon_2024") %>%
      # 2018 est un doublon EXACT du fichier ATE (memes valeurs, tres
      # probablement la meme source d'origine) - on ne le reintroduit pas
      filter(Annee != 2018) %>%
      select(Station, Date, Annee, Recouvrement_corallien_pct,
             Recouvrement_macroalgues_pct, Recrues_m2, Source)

    BDD_evolution_benthos <- bind_rows(BDD_evolution_benthos, Bouchon_2024) %>%
      arrange(Station, Date)

    ## Composition detaillee historique (alimente 1.2 / Recouvrement_benthos_complet)
    # Correspondance entre les intitules du rapport Bouchon et les
    # categories deja utilisees dans Categorie_detail (cf. 1.1) :
    #   Gazon algal                              -> Turf algal
    #   Coraux                                   -> Coraux durs
    #   Melobesiees (Corallinacees encroutantes)  -> Algues calcaires encroutantes
    #   Pheophycees (macroalgues brunes)         -> Macroalgues molles
    #   Gorgones                                 -> Gorgones
    #   Spongiaires                              -> Eponges
    #   Cyanobacteries                           -> Cyanophycees
    #   Tuniciers                                -> pas d'equivalent, exclu
    #   Sable                                    -> Sable
    #   Debris coralliens                        -> Debris
    Composition_bouchon <- Benthos_bouchon_brut %>%
      rename(Annee = Année) %>%
      mutate(Annee = suppressWarnings(as.numeric(Annee))) %>%
      filter(!is.na(Annee)) %>%
      select(-any_of(c("Total (contrôle)", "Tuniciers"))) %>%
      pivot_longer(-Annee, names_to = "Categorie_brute_bouchon", values_to = "Pourcentage_moyen") %>%
      filter(!is.na(Pourcentage_moyen)) %>%
      mutate(Categorie_detail = case_when(
        Categorie_brute_bouchon == "Gazon algal" ~ "Turf algal",
        Categorie_brute_bouchon == "Coraux" ~ "Coraux durs",
        Categorie_brute_bouchon == "Mélobésiées (Corallinacées encroûtantes)" ~ "Algues calcaires encroutantes",
        Categorie_brute_bouchon == "Phéophycées (macroalgues brunes)" ~ "Macroalgues molles",
        Categorie_brute_bouchon == "Gorgones" ~ "Gorgones",
        Categorie_brute_bouchon == "Spongiaires" ~ "Eponges",
        Categorie_brute_bouchon == "Cyanobactéries" ~ "Cyanophycées",
        Categorie_brute_bouchon == "Sable" ~ "Sable",
        Categorie_brute_bouchon == "Débris coralliens" ~ "Débris",
        TRUE ~ NA_character_
      )) %>%
      filter(!is.na(Categorie_detail)) %>%
      # meme regroupement de haut niveau que dans la section 1.1, pour
      # pouvoir alimenter Recouvrement_benthos_complet (niveau LIT) aussi
      # bien avec les donnees d'extraction qu'avec celles de Bouchon
      mutate(LIT = case_when(
        Categorie_detail %in% c("Turf algal",
                                 "Macroalgues calcaires", "Algues calcaires encroutantes") ~ "Autres algues",
        Categorie_detail %in% c("Macroalgues molles", "Cyanophycées") ~ "Algues indicatrices d'eutrophisation (NIA)",
        Categorie_detail %in% c("Eponges", "Gorgones") ~ "Autres invertébrés",
        Categorie_detail == "Coraux durs" ~ "Coraux durs",
        Categorie_detail %in% c("Roche", "Sable", "Débris", "Corail mort récent") ~ "Non vivant",
        TRUE ~ "Non vivant"
      )) %>%
      left_join(dates_bouchon, by = "Annee") %>%
      mutate(Station = "Baleine de Pain de Sucre", Source = "Rapport_Bouchon_2024",
             Pourcentage_ET = NA_real_, n_replicats = NA_integer_) %>%
      select(Station, Date, Annee, LIT, Categorie_detail,
             Pourcentage_moyen, Pourcentage_ET, n_replicats, Source)

    Recouvrement_detail_historique <- bind_rows(
      Recouvrement_detail_annee %>% mutate(Source = "Extraction_ReefDB_LIT"),
      Composition_bouchon
    ) %>%
      arrange(Station, Date)

    ## Composition du recrutement corallien (alimente 1.4) -----------------
    # La composition du recrutement (Bouchon, juveniles) est deja une
    # grandeur RELATIVE (% du nombre total de juveniles cette annee-la,
    # somme = 100%). Pour rester comparable sur le meme graphique, le
    # recouvrement issu de l'extraction ReefDB (2022/2026), qui est un %
    # ABSOLU du transect, est donc lui aussi converti en % RELATIF de
    # composition (part de chaque espece dans le corail total de l'annee).
    # Les deux series restent neanmoins deux compartiments biologiques
    # differents (corail adulte vs recrues juveniles) - cf. sous-titre du
    # graphique 1.4.
    Recrutement_composition_bouchon <- Recrutement_bouchon_brut %>%
      filter(!Espèce %in% c("Nb. total de juvéniles", "Nb. d'espèces ayant recruté")) %>%
      pivot_longer(-Espèce, names_to = "Annee", values_to = "Nb_juveniles") %>%
      mutate(Annee = suppressWarnings(as.numeric(Annee))) %>%
      filter(!is.na(Annee), !is.na(Nb_juveniles)) %>%
      group_by(Annee) %>%
      mutate(Pourcentage_moyen = round(100 * Nb_juveniles / sum(Nb_juveniles), 2)) %>%
      ungroup() %>%
      rename(Taxon = Espèce) %>%
      left_join(dates_bouchon, by = "Annee") %>%
      mutate(Station = "Baleine de Pain de Sucre", Source = "Recrutement_Bouchon_2024",
             n_replicats = NA_integer_) %>%
      select(Station, Date, Annee, Taxon, Pourcentage_moyen, n_replicats, Source)

    Taxons_coralliens_relatif <- Taxons_coralliens_annee %>%
      group_by(Programme, Station, Date, Annee) %>%
      mutate(Pourcentage_moyen = round(100 * Pourcentage_moyen / sum(Pourcentage_moyen), 2)) %>%
      ungroup() %>%
      mutate(Source = "Extraction_ReefDB_LIT")

    Taxons_coralliens_historique <- bind_rows(
      Taxons_coralliens_relatif,
      Recrutement_composition_bouchon
    ) %>%
      arrange(Station, Date)

  } else {
    warning("Fichier '", FICHIER_BOUCHON_2024, "' introuvable - donnees Bouchon 2024 non integrees.")
  }

  cat("\nApercu - base de donnees d'evolution combinee :\n")
  print(BDD_evolution_benthos, n = Inf)

  # ATTENTION : pour l'annee 2022, les deux sources coexistent avec des
  # dates et des valeurs differentes (methodologies/longueurs de transect
  # differentes : 60 m historiquement contre 30 m dans le protocole actuel).
  # Cet ecart n'a pas ete arbitre automatiquement - les deux lignes sont
  # conservees telles quelles (Source distincte) pour verification manuelle.
  doublons_annee <- BDD_evolution_benthos %>%
    count(Station, Annee) %>%
    filter(n > 1)
  if (nrow(doublons_annee) > 0) {
    cat("\nATTENTION - annees avec plusieurs sources a verifier :\n")
    print(doublons_annee)
  }

} else {
  warning("Fichier historique '", FICHIER_HISTORIQUE, "' introuvable - section 1.7 ignoree ",
          "(les graphiques et exports n'utiliseront que les donnees d'extraction).")
}


# --- Tables au format attendu par l'export final (2.1.3) -----------------
# Meme convention que pour POISSONS : suffixe _ANNEE = derniere annee
# uniquement, _EVOLUTION = toutes les annees.
BENTHOS_LIT_EVOLUTION <- Recouvrement_detail_replicat

BENTHOS_LIT_ANNEE <- BENTHOS_LIT_EVOLUTION %>%
  filter(Annee == max(Annee, na.rm = TRUE))

# 1.1 Nature recouvrement (niveau LIT), historique inclus quand disponible
Recouvrement_benthos_complet <- Recouvrement_detail_historique %>%
  filter(!is.na(LIT)) %>%
  group_by(Station, Date, Annee, Source, LIT) %>%
  summarise(Pourcentage_moyen = round(sum(Pourcentage_moyen), 2), .groups = "drop")

# 1.2 Detail couverture vivante = toutes les categories biologiques
# (on exclut les categories de substrat abiotique, cf. 1.3)
CATEGORIES_SUBSTRAT <- c("Roche", "Sable", "Débris", "Corail mort récent")
Detail_couverture_vivante_complet <- Recouvrement_detail_historique %>%
  filter(!Categorie_detail %in% CATEGORIES_SUBSTRAT)

# 1.3 Composition du substrat = seulement les categories abiotiques
Composition_moyenne_substrat_complet_filtre <- Recouvrement_detail_historique %>%
  filter(Categorie_detail %in% CATEGORIES_SUBSTRAT)

# 1.4 Proportion des taxons coralliens (nom attendu par l'export : "Taxons_coralliens")
Taxons_coralliens <- Taxons_coralliens_historique

# 1.5 Proportion blanchissement/necrose : % de points dans chaque classe
# (et non un simple comptage brut) par Station x Annee
Proportion_blanchissement_complet <- Necrose_classes %>%
  group_by(Station, Annee) %>%
  mutate(Proportion_pct = round(100 * n_points / sum(n_points), 2)) %>%
  ungroup()

# 2.1 (export) Evolution du recouvrement benthique = la serie longue
# corail/macroalgues/recrues (2002-2026, extraction + historique)
Evolution_recouvrement_benthos <- BDD_evolution_benthos

# 2.5 Indicateur benthos global = ratio Algues:Corail (indicateur GCRMN
# classique de phase-shift ; cf. graphique 2.1_Suivi_corail)
Indicateur_benthos <- Ratio_algues_corail_annee

# 2.6 Indicateur macroalgues = % total d'algues (toutes categories
# confondues : turf, molles, calcaires, encroutantes) par Station x Annee
Indicateur_macroalgue <- Recouvrement_detail_historique %>%
  filter(Categorie_detail %in% c("Turf algal", "Macroalgues molles",
                                  "Macroalgues calcaires", "Algues calcaires encroutantes")) %>%
  group_by(Station, Date, Annee, Source) %>%
  summarise(Pourcentage_algues_total = round(sum(Pourcentage_moyen), 2), .groups = "drop")

# 2.7 Taxons algaux = detail par categorie d'algue (meme filtre que 2.6,
# mais sans sommer - une ligne par categorie)
Taxons_algaux <- Recouvrement_detail_historique %>%
  filter(Categorie_detail %in% c("Turf algal", "Macroalgues molles",
                                  "Macroalgues calcaires", "Algues calcaires encroutantes",
                                  "Cyanophycées"))
```



#2_ANALYSE DE DONNEES
#####Palette de Formes
```{r}
# Palette de motifs
Palette_forme_colonisé <- c("Colonisé" = "stripe", "Non colonisé" = "crosshatch")
```

#####Palette de couleurs
```{r}
# Palette nature recouvrement
Palette_nature_recouvrement <- c("Autres algues" = 'seagreen2',"Algues indicatrices d'eutrophisation (NIA)"= 'seagreen4', "Autres invertébrés" = 'midnightblue',"Zoanthaires" = 'coral', "Coraux durs" = 'lightsalmon1', "Non vivant" = 'lightsteelblue4', "Herbiers"='darkseagreen1')

##Palette couverture vivante
Palette_couverture_vivante <- c("Autres invertébrés" = 'midnightblue',"Coraux durs" = 'lightsalmon1', "Cyanophycées"='seagreen4', "Eponges"='midnightblue', "Gorgones"='midnightblue', "Herbiers"='darkseagreen1',"Macroalgues calcaires"='seagreen2',"Macroalgues molles"='seagreen4',"Turf algal" = 'seagreen2',"Zoanthaires" = 'coral',"Algues calcaires encroutantes" ='seagreen2')
                                
Palette_algues <- c("Turf algal" = 'lightgreen',"Macroalgues rouges calcaires"='red',"Macroalgues molles"='darkgreen',"Macroalgues calcaires"='green', "Algues calcaires encroutantes"='orange')

Palette_couverture_groupe_taxons <- c("Turf algal" = 'darkgreen',"Macroalgues rouges calcaires"='darkgreen',"Macroalgues molles"='darkgreen',"Macroalgues calcaires"='darkgreen', "Hexacoralliaires scléractiniaires" = 'pink',"Hydrocoralliaires" = 'deeppink', "Anémones"='yellow', "Algues calcaires encroutantes"='darkgreen', "Hexacoralliaires zoanthaires"='purple', "Cyanophycées"='orange')


#Palette_substrat
# Créez une palette de couleurs personnalisée
Palette_substrat <- c("Roche" = 'azure4',
                      "Corail mort (<1 an)" = 'azure3',
                      "Débris" = 'azure2',
                      "Sable" = 'azure1',
                      "Vase" = 'white')

# Palette complete pour le niveau "Categorie_detail" du benthos LIT
# (section 1.1/1.7) : contrairement aux palettes ci-dessus, ou plusieurs
# categories fines partagent une meme teinte car elles sont fondues au
# niveau LIT, chaque categorie recoit ici une couleur distincte pour
# rester lisible en vue detaillee (graphique 1.2_Composition_detaillee).
Palette_categorie_detail <- c(
  "Coraux durs" = 'lightsalmon1',
  "Corail mort récent" = 'grey30',
  "Macroalgues molles" = 'seagreen4',
  "Turf algal" = 'darkolivegreen3',
  "Macroalgues calcaires" = 'seagreen3',
  "Algues calcaires encroutantes" = 'palegreen3',
  "Cyanophycées" = 'gold3',
  "Eponges" = 'midnightblue',
  "Gorgones" = 'slateblue3',
  "Zoanthaires" = 'coral',
  "Herbiers" = 'darkseagreen1',
  "Roche" = 'azure4',
  "Sable" = 'azure1',
  "Débris" = 'azure2'
)

Palette_colonisation <- c("Colonisé" = '#19396B',
                      "Non colonisé" = 'lightsteelblue4')

Palette_taxons_coralliens <- c(
  "Acropora cervicornis" = 'lightpink', 
  "Acropora palmata" = 'lightblue', 
  "Agaricia agaricites" = 'green3',        
  "Agaricia lamarcki" = 'green4',
  "Agaricia humilis" = 'green2',
  "Agaricia sp." = 'darkgreen',              
  "Agariciidae" = 'lightgreen', 
  "Colpophyllia natans" = 'blue1',
  "Corallimorpharia" = 'purple3',
  "Dendrogyra cylindrus" = 'yellow4',
  "Dichocoenia stokesii" = 'chartreuse',  
  "Dichocoenia" = 'chartreuse',  
  "Diploria" = '#FF7F00',
  "Diploria labyrinthiformis" = '#FF7F33', 
  "Eusmilia fastigiata" = 'yellow3',
  "Favia fragum" = 'gray',
  "Helioseris cucullata" = 'mediumseagreen', 
  "Isophyllia" = 'seagreen', 
  "Madracis auretenra" = 'yellow', 
  "Madracis decactis" = 'yellow2',  
  "Madracis myriaster" = 'yellow2',
  "Madracis" = 'yellow2',
  "Meandrina meandrites" = 'gray',   # Changer la couleur
  "Meandrina" = 'gray',
  "Meandrina jacksoni" = 'gray',   # Changer la couleur
  "Millepora" = 'gold',
  "Millepora alcicornis" = 'gold',
  "Millepora squarrosa" = 'goldenrod',
  "Montastraea cavernosa" = 'lightblue',
  "Montastraea" = 'lightblue',
  "Mycetophyllia" = '#6A3D9A',
  "Orbicella" = '#6A3D9A',
  "Orbicella annularis" = '#7A4DAA', 
  "Orbicella faveolata" = 'purple',
  "Orbicella franksi" = 'plum',  
  "Porites astreoides" = '#FDBF6F',
  "Porites porites" = 'orange',
  "Porites divaricata" = 'orange3',
  "Porites branneri" = 'orange4',
  "Porites" = 'darkorange',
  "Pseudodiploria" = 'royalblue',
  "Pseudodiploria strigosa" = 'royalblue', 
  "Pseudodiploria clivosa" = 'royalblue', 
  "Siderastrea" = '#FB9A99',
  "Siderastrea radians" = '#FB8A89', 
  "Siderastrea siderea" = '#FA7A79', 
  "Solenastrea bournoni" = 'magenta',
  "Solenastrea" = 'magenta',
  "Stephanocoenia" = 'tomato',
  "Stephanocoenia intersepta" = 'tomato',
    "Stylaster roseus" = 'pink',
  "NA"='black'
)


Palette_oursin <- c(
  "Diadema antillarum" = 'lightgoldenrod3',
  "Echinometra lucunter" = 'peachpuff3',
  "Echinometra viridis" = 'peachpuff2',
  "Eucidaris tribuloides" = 'peachpuff4',
  "Tripneustes ventricosus" = 'papayawhip',
  "Lytechinus variegatus" = 'peachpuff1',
  "Meoma ventricosa" = 'gray32'
)

# Palette classe recouvrement
Palette_classe_recouvrement <- c( "0%" = 'forestgreen',
                                 "1-10%" = '#0099FF',
                                 "11-50%" = 'yellow',
                                 "51-90%" = 'orange',
                                 "91-100%" = 'red')

Palette_Type_recouvrement<- c( "Blanchissement" = 'ivory3',
                                 "Nécrose" = 'lightgoldenrod1')

# Palette regime trophique (poissons) - reprise telle quelle du script GPMG
Palette_regime_trophique <- c("Herbivore" = 'yellowgreen',
                              "Planctonophage"='lightblue',
                              "Omnivore"='dodgerblue',
                              "Carnivore1"='khaki1',
                              "Carnivore2"='burlywood1',
                              "Piscivore" = 'firebrick1')

```


##2.1_BENTHOS (LIT / RECRUES / OURSINS / MACROALGUES)
###2.1.1_Analyse de l'année en cours
```{r}
# Etat des lieux de la derniere annee de suivi (BENTHOS_LIT_ANNEE), avant
# les graphiques d'evolution multi-annees de la section 2.1.2 ci-dessous.
cat("Derniere annee de suivi :", max(BENTHOS_LIT_ANNEE$Annee, na.rm = TRUE), "\n\n")

cat("Recouvrement par grand type (%), derniere annee :\n")
print(Recouvrement_benthos_complet %>% filter(Annee == max(Annee, na.rm = TRUE)))

cat("\nComposition corail dur par taxon (%), derniere annee :\n")
print(Taxons_coralliens %>% filter(Annee == max(Annee, na.rm = TRUE)))

cat("\nIndicateur Algues/Corail, derniere annee :\n")
print(Indicateur_benthos %>% filter(Annee == max(Annee, na.rm = TRUE)))
```

```{r}
# Graphiques (camemberts) pour l'annee en cours, complementaires aux
# tableaux textuels ci-dessus. Meme logique visuelle que les camemberts
# poissons de la section 2.2.1 (composition = camembert ; evolution
# temporelle = barres, deja disponible en 2.1.2).
annee_courante_benthos <- max(BENTHOS_LIT_ANNEE$Annee, na.rm = TRUE)

## (a) Recouvrement par grand type (LIT), un camembert par station
Recouvrement_benthos_annee_encours <- Recouvrement_benthos_complet %>%
  filter(Annee == annee_courante_benthos, Source == "Extraction_ReefDB_LIT")

dir.create("R_PLOT/LIT BENTHOS/Annee_en_cours", showWarnings = FALSE, recursive = TRUE)

for (station_value in unique(Recouvrement_benthos_annee_encours$Station)) {

  df_station <- Recouvrement_benthos_annee_encours %>%
    filter(Station == station_value) %>%
    mutate(LIT = factor(LIT, levels = names(Palette_nature_recouvrement)))

  plot_camembert_benthos <- ggplot(df_station, aes(x = "", y = Pourcentage_moyen, fill = LIT)) +
    geom_bar(stat = "identity", width = 1, color = "white") +
    geom_label_repel(aes(label = paste0(round(Pourcentage_moyen), "%")),
                      position = position_stack(vjust = 0.5), size = 3.2,
                      show.legend = FALSE, colour = "black", fontface = "bold") +
    coord_polar(theta = "y") +
    theme_void() +
    scale_fill_manual(values = Palette_nature_recouvrement, drop = FALSE) +
    labs(title = str_wrap(paste("Recouvrement benthique -", station_value), width = 45),
         subtitle = paste("Annee", annee_courante_benthos),
         fill = NULL) +
    theme(plot.title = element_text(face = "bold", hjust = 0.5, size = 12),
          plot.subtitle = element_text(hjust = 0.5, size = 9, face = "italic"),
          legend.position = "bottom",
          panel.background  = element_rect(fill = "transparent", colour = NA),
          plot.background   = element_rect(fill = "transparent", colour = NA),
          legend.background = element_rect(fill = "transparent", colour = NA),
          legend.key        = element_rect(fill = "transparent", colour = NA)) +
    guides(fill = guide_legend(nrow = 3))

  ggsave(file.path("R_PLOT/LIT BENTHOS/Annee_en_cours",
                    gsub(" ", "_", paste0("Recouvrement_benthos_", station_value, ".png"))),
         plot_camembert_benthos, width = 14, height = 14, dpi = 300, units = "cm", bg = "transparent")
}

## (b) Composition corail dur par taxon, un camembert par station
Taxons_coralliens_annee_encours <- Taxons_coralliens %>%
  filter(Annee == annee_courante_benthos, Source == "Extraction_ReefDB_LIT")

for (station_value in unique(Taxons_coralliens_annee_encours$Station)) {

  df_station <- Taxons_coralliens_annee_encours %>% filter(Station == station_value)
  if (nrow(df_station) == 0) next

  plot_camembert_taxons <- ggplot(df_station, aes(x = "", y = Pourcentage_moyen, fill = Taxon)) +
    geom_bar(stat = "identity", width = 1, color = "white") +
    geom_label_repel(aes(label = paste0(round(Pourcentage_moyen), "%")),
                      position = position_stack(vjust = 0.5), size = 3,
                      show.legend = FALSE, colour = "black", fontface = "bold") +
    coord_polar(theta = "y") +
    theme_void() +
    scale_fill_manual(values = Palette_taxons_coralliens) +
    labs(title = str_wrap(paste("Composition corallienne par taxon -", station_value), width = 45),
         subtitle = paste("Annee", annee_courante_benthos),
         fill = NULL) +
    theme(plot.title = element_text(face = "bold", hjust = 0.5, size = 12),
          plot.subtitle = element_text(hjust = 0.5, size = 9, face = "italic"),
          legend.position = "bottom",
          panel.background  = element_rect(fill = "transparent", colour = NA),
          plot.background   = element_rect(fill = "transparent", colour = NA),
          legend.background = element_rect(fill = "transparent", colour = NA),
          legend.key        = element_rect(fill = "transparent", colour = NA)) +
    guides(fill = guide_legend(nrow = 4))

  ggsave(file.path("R_PLOT/LIT BENTHOS/Annee_en_cours",
                    gsub(" ", "_", paste0("Taxons_coralliens_", station_value, ".png"))),
         plot_camembert_taxons, width = 15, height = 15, dpi = 300, units = "cm", bg = "transparent")
}

## (c) Indicateur Algues/Corail, comparaison entre stations (barres)
Indicateur_benthos_annee_encours <- Indicateur_benthos %>%
  filter(Annee == annee_courante_benthos)

plot_ratio_encours <- ggplot(Indicateur_benthos_annee_encours, aes(x = Station, y = Ratio_algues_corail, fill = Station)) +
  geom_col(width = 0.5) +
  geom_label(aes(label = Ratio_algues_corail), fill = "white", fontface = "bold", size = 4, show.legend = FALSE) +
  theme_classic() +
  labs(title = "Indicateur Algues / Corail",
       subtitle = paste("Annee", annee_courante_benthos, "- un ratio croissant traduit une derive vers la dominance algale"),
       x = "", y = "Ratio Algues:Corail") +
  theme(
    plot.title = element_text(face = "bold", size = 12, hjust = 0.5),
    plot.subtitle = element_text(size = 8, hjust = 0.5, face = "italic"),
    axis.text = element_text(size = 10, face = "bold"),
    legend.position = "none",
    panel.background  = element_rect(fill = "transparent", colour = NA),
    plot.background   = element_rect(fill = "transparent", colour = NA)
  )

ggsave("R_PLOT/LIT BENTHOS/Annee_en_cours/Indicateur_algues_corail.png",
       plot_ratio_encours, width = 14, height = 11, dpi = 300, units = "cm", bg = "transparent")
```




###2.1.2_Analyse temporelle (Evolution) 
#####2.1.2.1 Evolution du recouvrement benthique (LIT)
```{r}
# Graphiques d'evolution multi-annees construits a partir des tables de
# la section 1.7 (extraction ReefDB + historique ATE + rapport Bouchon
# 2024 quand disponibles). Utilise les palettes definies plus haut dans
# cette section (Palette_nature_recouvrement, Palette_categorie_detail,
# Palette_taxons_coralliens).

# --- 8. Graphiques d'evolution par station ------------------------------
# Meme logique de boucle "for (station in unique(...))" + sauvegarde PNG
# que dans le script de reference (dossier R_PLOT/LIT BENTHOS/...).

# Fond transparent reutilisable sur tous les graphiques (panneau, figure
# ET legende - les trois doivent etre transparents, sinon un rectangle
# blanc/gris reste visible derriere la legende meme si le reste est ok).
# A additionner avec "+" a la fin de chaque theme().
# Fond transparent reutilisable sur tous les graphiques (panneau, figure,
# legende ET bandeaux de facette - les quatre doivent etre transparents,
# sinon un rectangle blanc/gris reste visible derriere).
fond_transparent <- theme(
  panel.background   = element_rect(fill = "transparent", colour = NA),
  plot.background    = element_rect(fill = "transparent", colour = NA),
  legend.background  = element_rect(fill = "transparent", colour = NA),
  legend.key         = element_rect(fill = "transparent", colour = NA),
  strip.background   = element_rect(fill = "transparent", colour = NA)
)

# plot.title.position = "plot" -> le titre s'aligne sur toute la largeur
# de la figure (et non juste sur le panneau), ce qui evite qu'un titre
# long soit coupe a gauche par l'axe Y.
theme_recouvrement <- theme_classic() +
  theme(
    plot.title = element_text(face = "bold", size = 13, hjust = 0.5, lineheight = 1.1),
    plot.title.position = "plot",
    axis.text.x = element_text(face = "bold", angle = 45, vjust = 1, hjust = 1, size = 11),
    axis.text.y = element_text(face = "bold", vjust = 0.5, hjust = 1, size = 11),
    axis.title.y = element_text(size = 12, face = "bold"),
    axis.title.x = element_blank(),
    plot.margin = margin(0.3, 0.5, 0.3, 0.3, "cm"),
    legend.position = "bottom",
    legend.title = element_blank(),
    legend.text = element_text(size = 10),
    legend.key.size = unit(0.45, "cm")
  ) +
  fond_transparent

save_directory_nature <- "R_PLOT/LIT BENTHOS/1.1_LIT"
dir.create(save_directory_nature, showWarnings = FALSE, recursive = TRUE)

# NB : la position verticale des etiquettes est calculee manuellement
# (colonne y_label) plutot que via position_stack(vjust = 0.5) sur la
# couche geom_label. Avec plusieurs couches (geom_col + geom_label),
# position_stack() donne un ordre de calcul correct dans ggplot_build()
# mais un rendu final decale par rapport aux vrais segments du geom_col
# (bug de rendu ggplot2 avec geom_label multi-couches) - le calcul manuel
# contourne le probleme en donnant directement la coordonnee y voulue.
ajouter_position_etiquettes <- function(df, groupe_var, fill_var, valeur_var) {
  df %>%
    arrange({{ groupe_var }}, {{ fill_var }}) %>%
    group_by({{ groupe_var }}) %>%
    mutate(
      .total  = sum({{ valeur_var }}),
      .cum    = cumsum({{ valeur_var }}),
      y_label = .total - (.cum - {{ valeur_var }} / 2)
    ) %>%
    ungroup() %>%
    select(-.total, -.cum)
}

# Couleur de texte (noir ou blanc) choisie selon la luminance de la
# couleur de fond, pour rester lisible SANS encart derriere l'etiquette
# (l'utilisateur a demande a retirer les encarts, ou a defaut les rendre
# transparents - on retire l'encart et on adapte la couleur du texte a
# la place, ce qui reste lisible sur toute la palette).
choisir_couleur_texte <- function(couleurs) {
  rgb_vals <- col2rgb(couleurs)
  luminance <- (0.299 * rgb_vals[1, ] + 0.587 * rgb_vals[2, ] + 0.114 * rgb_vals[3, ]) / 255
  ifelse(luminance > 0.6, "black", "white")
}

# Etiquette de valeur affichee SEULEMENT s'il y a la place de l'ecrire
# dans la case : le segment doit representer au moins frac_min de la
# hauteur de l'axe (= plus haute barre du graphique). Un seuil relatif
# (et non un seuil fixe en %) reste valable quelle que soit l'unite
# (%, colonies/10 m², kg/ha...) et l'echelle du graphique.
etiquette_si_place <- function(valeur, hauteur_axe, texte, frac_min = 0.05) {
  ifelse(!is.na(valeur) & valeur > 0 & valeur >= frac_min * hauteur_axe, texte, "")
}

# Hauteur de l'axe d'un graphique en barres empilees = total de la plus
# haute barre (somme des segments d'une meme abscisse x)
hauteur_empilee <- function(valeur, x) {
  max(tapply(valeur, x, sum, na.rm = TRUE), na.rm = TRUE)
}

# Formes des points par source de donnees, FIXEES explicitement (sinon
# ggplot attribue rond/triangle/carre dans l'ordre alphabetique des
# sources presentes sur chaque graphique : une meme source pouvait donc
# etre un triangle sur un graphique et un carre sur un autre, ce qui
# rendait les sous-titres faux). Forme identique partout desormais :
#   rond = extraction ReefDB ; triangle = historique ATE ; carre = Bouchon 2024
Formes_source <- c(
  "Extraction_ReefDB_LIT"     = 16,
  "Extraction_ReefDB_Quadrat" = 16,
  "Extraction_ReefDB_BELT"    = 16,
  "Historique_ATE"            = 17,
  "Rapport_Bouchon_2024"      = 15
)
Libelles_source <- c(
  "Extraction_ReefDB_LIT"     = "Extraction ReefDB",
  "Extraction_ReefDB_Quadrat" = "Extraction ReefDB",
  "Extraction_ReefDB_BELT"    = "Extraction ReefDB",
  "Historique_ATE"            = "Historique ATE",
  "Rapport_Bouchon_2024"      = "Rapport Bouchon 2024"
)
scale_shape_source <- function() {
  scale_shape_manual(values = Formes_source, labels = Libelles_source, name = NULL)
}

for (station_value in unique(Recouvrement_LIt_annee$Station)) {

  station_filter <- Recouvrement_LIt_annee %>%
    filter(Station == station_value) %>%
    mutate(LIT = factor(LIT, levels = names(Palette_nature_recouvrement))) %>%
    ajouter_position_etiquettes(Annee, LIT, Pourcentage_moyen) %>%
    mutate(
      # etiquette de donnee affichee seulement si le segment est assez
      # grand pour la contenir lisiblement (evite le fouillis sur les
      # toutes petites parts, ex. Zoanthaires a 0,1%)
      etiquette = etiquette_si_place(Pourcentage_moyen, hauteur_empilee(Pourcentage_moyen, Annee),
                                     paste0(round(Pourcentage_moyen, 1), "%")),
      couleur_texte = choisir_couleur_texte(Palette_nature_recouvrement[as.character(LIT)])
    )

  plot_title <- str_wrap(paste("Evolution du recouvrement benthique -", station_value), width = 45)
  plot_name  <- gsub(" ", "_", paste("Recouvrement_LIt", station_value))

  plot <- ggplot(station_filter, aes(x = factor(Annee), y = Pourcentage_moyen, fill = LIT)) +
    geom_col(width = 0.7) +
    geom_text(data = ~ subset(., etiquette != ""), aes(y = y_label, label = etiquette, colour = couleur_texte),
              size = 3.2, fontface = "bold", show.legend = FALSE) +
    scale_colour_identity() +
    scale_fill_manual(values = Palette_nature_recouvrement, drop = FALSE) +
    labs(title = plot_title, y = "Recouvrement moyen (%)", x = "") +
    scale_y_continuous(limits = c(0, NA), expand = expansion(mult = c(0, 0.03))) +
    theme_recouvrement +
    guides(fill = guide_legend(nrow = 3, byrow = TRUE))

  ggsave(file.path(save_directory_nature, paste0(plot_name, ".png")),
         plot, width = 18, height = 13, dpi = 300, units = "cm", bg = "transparent")
}

save_directory_corail <- "R_PLOT/LIT BENTHOS/1.4_Taxons_coralliens"
dir.create(save_directory_corail, showWarnings = FALSE, recursive = TRUE)

for (station_value in unique(Taxons_coralliens_historique$Station)) {

  station_filter <- Taxons_coralliens_historique %>%
    filter(Station == station_value) %>%
    ajouter_position_etiquettes(Annee, Taxon, Pourcentage_moyen) %>%
    mutate(
      etiquette = etiquette_si_place(Pourcentage_moyen, hauteur_empilee(Pourcentage_moyen, Annee),
                                     paste0(round(Pourcentage_moyen, 1), "%")),
      couleur_fond  = unname(Palette_taxons_coralliens[as.character(Taxon)]),
      couleur_fond  = ifelse(is.na(couleur_fond), "grey50", couleur_fond),
      couleur_texte = choisir_couleur_texte(couleur_fond)
    )

  a_du_recrutement <- any(station_filter$Source == "Recrutement_Bouchon_2024")

  plot_title <- str_wrap(paste("Evolution du recouvrement corallien par taxon -", station_value), width = 45)
  plot_name  <- gsub(" ", "_", paste("Taxons_coralliens", station_value))

  plot <- ggplot(station_filter, aes(x = factor(Annee), y = Pourcentage_moyen, fill = Taxon)) +
    geom_col(width = 0.7) +
    geom_text(data = ~ subset(., etiquette != ""), aes(y = y_label, label = etiquette, colour = couleur_texte),
              size = 3, fontface = "bold", show.legend = FALSE) +
    scale_colour_identity() +
    scale_fill_manual(values = Palette_taxons_coralliens) +
    labs(title = plot_title, y = "Composition (%)", x = "",
         subtitle = if (a_du_recrutement) {
           str_wrap("Composition relative (%, somme = 100 par annee) : 2022/2026 = corail adulte (LIT) ; 2018-2024 (Bouchon) = recrutement juvenile", width = 70)
         } else NULL) +
    theme_recouvrement +
    theme(plot.subtitle = element_text(size = 7.5, hjust = 0.5, face = "italic", lineheight = 1.1)) +
    guides(fill = guide_legend(nrow = 5, byrow = TRUE))

  ggsave(file.path(save_directory_corail, paste0(plot_name, ".png")),
         plot, width = 18, height = 16, dpi = 300, units = "cm", bg = "transparent")
}


# --- 8bis. Nouveaux graphiques a partir de Recouvrement_detail_replicat -

## (a) Composition detaillee par categorie (plus fin que le niveau LIT)
save_directory_detail <- "R_PLOT/LIT BENTHOS/1.2_Composition_detaillee"
dir.create(save_directory_detail, showWarnings = FALSE, recursive = TRUE)

categories_presentes <- intersect(names(Palette_categorie_detail),
                                   unique(Recouvrement_detail_historique$Categorie_detail))

for (station_value in unique(Recouvrement_detail_historique$Station)) {

  station_filter <- Recouvrement_detail_historique %>%
    filter(Station == station_value) %>%
    mutate(Categorie_detail = factor(Categorie_detail, levels = categories_presentes)) %>%
    ajouter_position_etiquettes(Annee, Categorie_detail, Pourcentage_moyen) %>%
    mutate(
      etiquette = etiquette_si_place(Pourcentage_moyen, hauteur_empilee(Pourcentage_moyen, Annee),
                                     paste0(round(Pourcentage_moyen, 1), "%")),
      couleur_texte = choisir_couleur_texte(Palette_categorie_detail[as.character(Categorie_detail)])
    )

  a_des_donnees_bouchon <- any(station_filter$Source == "Rapport_Bouchon_2024")

  plot_title <- str_wrap(paste("Composition detaillee du recouvrement -", station_value), width = 45)
  plot_name  <- gsub(" ", "_", paste("Composition_detaillee", station_value))

  plot <- ggplot(station_filter, aes(x = factor(Annee), y = Pourcentage_moyen, fill = Categorie_detail)) +
    geom_col(width = 0.7) +
    geom_text(data = ~ subset(., etiquette != ""), aes(y = y_label, label = etiquette, colour = couleur_texte),
              size = 3, fontface = "bold", show.legend = FALSE) +
    scale_colour_identity() +
    scale_fill_manual(values = Palette_categorie_detail, drop = TRUE) +
    labs(title = plot_title, y = "Recouvrement moyen (%)", x = "",
         subtitle = if (a_des_donnees_bouchon) {
           "Annees 2018-2024 : rapport Bouchon & Bouchon-Navaro (2024)"
         } else NULL) +
    scale_y_continuous(limits = c(0, NA), expand = expansion(mult = c(0, 0.03))) +
    theme_recouvrement +
    theme(plot.subtitle = element_text(size = 8, hjust = 0.5, face = "italic")) +
    guides(fill = guide_legend(nrow = 4, byrow = TRUE))

  ggsave(file.path(save_directory_detail, paste0(plot_name, ".png")),
         plot, width = 20, height = 16, dpi = 300, units = "cm", bg = "transparent")
}

## (d) Variabilite inter-replicats (controle qualite TR1 vs TR2)
# Utile pour reperer une forte heterogeneite spatiale ou un point de
# saisie suspect avant de communiquer les moyennes.
save_directory_qc <- "R_PLOT/LIT BENTHOS/2.2_Variabilite_replicats"
dir.create(save_directory_qc, showWarnings = FALSE, recursive = TRUE)

for (station_value in unique(Recouvrement_LIt_replicat$Station)) {

  station_filter <- Recouvrement_LIt_replicat %>%
    filter(Station == station_value) %>%
    mutate(LIT = factor(LIT, levels = names(Palette_nature_recouvrement)))

  plot_title <- str_wrap(paste("Variabilite inter-replicats -", station_value), width = 45)
  plot_name  <- gsub(" ", "_", paste("Variabilite_replicats", station_value))

  plot <- ggplot(station_filter, aes(x = factor(Annee), y = Pourcentage_recouvrement, fill = LIT)) +
    geom_boxplot(outlier.shape = NA, alpha = 0.7) +
    geom_jitter(width = 0.15, size = 1.2, alpha = 0.6) +
    facet_wrap(~LIT, scales = "free_y", ncol = 2,
               labeller = labeller(LIT = label_wrap_gen(width = 20))) +
    scale_fill_manual(values = Palette_nature_recouvrement, guide = "none") +
    labs(title = plot_title, y = "Recouvrement (%)", x = "") +
    theme_classic() +
    theme(
      plot.title = element_text(face = "bold", size = 13, hjust = 0.5),
      plot.title.position = "plot",
      strip.text = element_text(size = 9.5, face = "bold", margin = margin(3, 3, 3, 3)),
      axis.text.x = element_text(size = 10, face = "bold"),
      axis.text.y = element_text(size = 10, face = "bold"),
      axis.title = element_text(size = 11, face = "bold"),
      panel.spacing = unit(0.6, "cm")
    ) +
    fond_transparent

  ggsave(file.path(save_directory_qc, paste0(plot_name, ".png")),
         plot, width = 20, height = 18, dpi = 300, units = "cm", bg = "transparent")
}

## (e) Heatmap de synthese Categorie x Annee, une figure par station
# Palette viridis : perceptuellement uniforme, lisible en niveaux de gris
# et beaucoup plus contrastee que dégradé blanc->vert (plus pertinente
# pour distinguer les valeurs faibles des valeurs fortes).
save_directory_heatmap <- "R_PLOT/LIT BENTHOS/2.3_Heatmap_synthese"
dir.create(save_directory_heatmap, showWarnings = FALSE, recursive = TRUE)

for (station_value in unique(Recouvrement_detail_historique$Station)) {

  Heatmap_data <- Recouvrement_detail_historique %>%
    filter(Station == station_value) %>%
    mutate(
      etiquette = ifelse(Pourcentage_moyen > 0, sprintf("%.1f", Pourcentage_moyen), ""),
      # couleur du texte adaptee a la luminosite de la case (lisible sur
      # les cases sombres du haut de l'echelle viridis comme sur les
      # cases claires du bas)
      couleur_texte = ifelse(Pourcentage_moyen > max(Pourcentage_moyen, na.rm = TRUE) * 0.55,
                              "white", "black")
    )

  a_des_donnees_bouchon <- any(Heatmap_data$Source == "Rapport_Bouchon_2024")

  plot_title <- str_wrap(paste("Synthese du recouvrement benthique -", station_value), width = 45)
  plot_name  <- gsub(" ", "_", paste("Heatmap_synthese", station_value))

  plot_heatmap <- ggplot(Heatmap_data, aes(x = factor(Annee), y = Categorie_detail, fill = Pourcentage_moyen)) +
    geom_tile(colour = "white", linewidth = 0.6) +
    geom_text(aes(label = etiquette, colour = couleur_texte), size = 3.6, fontface = "bold") +
    scale_colour_identity() +
    scale_fill_viridis_c(option = "viridis", name = "% recouvrement") +
    labs(title = plot_title, x = "", y = "",
         subtitle = if (a_des_donnees_bouchon) {
           "Annees 2018-2024 : rapport Bouchon & Bouchon-Navaro (2024)"
         } else NULL) +
    theme_minimal() +
    theme(
      plot.subtitle = element_text(size = 8, hjust = 0.5, face = "italic"),
      plot.title = element_text(face = "bold", size = 13, hjust = 0.5),
      plot.title.position = "plot",
      axis.text.x = element_text(face = "bold", size = 11),
      axis.text.y = element_text(size = 11, face = "bold"),
      legend.title = element_text(size = 10),
      legend.text = element_text(size = 9)
    ) +
    fond_transparent

  n_annees_heatmap <- n_distinct(Heatmap_data$Annee)

  ggsave(file.path(save_directory_heatmap, paste0(plot_name, ".png")),
         plot_heatmap, width = max(16, 3 * n_annees_heatmap + 6), height = 13,
         dpi = 300, units = "cm", bg = "transparent")
}


## (f) Serie longue 2002-2026 (extraction + historique ATE + Bouchon 2024)
if (!is.null(BDD_evolution_benthos)) {

  BDD_long <- BDD_evolution_benthos %>%
    select(Station, Date, Annee, Source, Recouvrement_corallien_pct, Recouvrement_macroalgues_pct) %>%
    pivot_longer(cols = c(Recouvrement_corallien_pct, Recouvrement_macroalgues_pct),
                 names_to = "Indicateur", values_to = "Pourcentage") %>%
    mutate(Indicateur = case_when(
      Indicateur == "Recouvrement_corallien_pct"   ~ "Corail dur",
      Indicateur == "Recouvrement_macroalgues_pct" ~ "Macroalgues",
      TRUE ~ Indicateur
    ))

  save_directory_serie <- "R_PLOT/LIT BENTHOS/3.1_Serie_historique"
  dir.create(save_directory_serie, showWarnings = FALSE, recursive = TRUE)

  # NB : il y a UN graphique par station (Baleine de Pain de Sucre et
  # Ilet Coco), d'ou les 2 fichiers dans 3.1_Serie_historique. Sur chaque
  # graphique, l'annee 2022 peut aussi apparaitre 2 fois : une valeur
  # "Historique ATE" (transects 60 m) et une valeur "Extraction ReefDB"
  # (transects 30 m) - 2 campagnes distinctes, conservees volontairement
  # (cf. avertissement "annees avec plusieurs sources" en section 1.7).

  # Tendance lineaire par indicateur : pente (%/an), R², p-value de la
  # regression + test non parametrique de Mann-Kendall (plus adapte aux
  # series ecologiques courtes / non normales, package Kendall).
  calculer_tendance <- function(df) {
    df <- df %>% filter(!is.na(Pourcentage)) %>% arrange(Date)
    if (nrow(df) < 3) {
      return(tibble(Pente_an = NA_real_, R2 = NA_real_, p_lm = NA_real_,
                    Tau_MK = NA_real_, p_MK = NA_real_, n = nrow(df)))
    }
    df <- df %>% mutate(Annee_dec = decimal_date(Date))
    modele <- lm(Pourcentage ~ Annee_dec, data = df)
    resume <- summary(modele)
    mk <- tryCatch(Kendall::MannKendall(df$Pourcentage), error = function(e) NULL)
    tibble(
      Pente_an = unname(coef(modele)[2]),
      R2       = resume$r.squared,
      p_lm     = coef(resume)[2, 4],
      Tau_MK   = if (is.null(mk)) NA_real_ else as.numeric(mk$tau),
      p_MK     = if (is.null(mk)) NA_real_ else as.numeric(mk$sl),
      n        = nrow(df)
    )
  }

  formater_p <- function(p) ifelse(is.na(p), "NA", ifelse(p < 0.001, "< 0.001", sprintf("= %.3f", p)))

  Tendances_serie_historique <- BDD_long %>%
    group_by(Station, Indicateur) %>%
    group_modify(~ calculer_tendance(.x)) %>%
    ungroup() %>%
    mutate(Texte = paste0(
      sprintf("%s : pente = %+.2f %%/an ; R² = %.2f ; p %s", Indicateur, Pente_an, R2, formater_p(p_lm)),
      ifelse(is.na(Tau_MK), "", sprintf(" (Mann-Kendall tau = %.2f, p %s)", Tau_MK, formater_p(p_MK))),
      sprintf(" ; n = %d", n)
    ))

  cat("\nTendances lineaires - serie historique 2002-2026 :\n")
  print(Tendances_serie_historique %>% select(-Texte), n = Inf)

  for (station_value in unique(BDD_long$Station)) {

    station_filter <- BDD_long %>% filter(Station == station_value, !is.na(Pourcentage))
    plot_name <- gsub(" ", "_", paste0("Evolution_2002_2026_", station_value))

    texte_tendance <- Tendances_serie_historique %>%
      filter(Station == station_value) %>%
      pull(Texte) %>%
      paste(collapse = "\n")

    plot_serie_longue <- ggplot(station_filter, aes(x = Date, y = Pourcentage, colour = Indicateur)) +
      geom_line(aes(group = Indicateur), linewidth = 0.7, alpha = 0.5) +
      # courbe de tendance lineaire + intervalle de confiance 95%
      geom_smooth(aes(group = Indicateur, fill = Indicateur), method = "lm", formula = y ~ x,
                  se = TRUE, linetype = "dashed", linewidth = 0.8, alpha = 0.12, show.legend = FALSE) +
      geom_point(aes(shape = Source), size = 2.8) +
      geom_text_repel(aes(label = round(Pourcentage, 1)), size = 2.6, fontface = "bold",
                      show.legend = FALSE, min.segment.length = 0.3, seed = 1) +
      scale_colour_manual(values = c("Corail dur" = "lightsalmon3", "Macroalgues" = "seagreen4")) +
      scale_fill_manual(values = c("Corail dur" = "lightsalmon3", "Macroalgues" = "seagreen4"), guide = "none") +
      scale_shape_source() +
      scale_y_continuous(limits = c(0, NA), expand = expansion(mult = c(0, 0.08)),
                         oob = scales::squish) +
      labs(title = str_wrap(paste("Evolution 2002-2026 du recouvrement -", station_value), width = 45),
           subtitle = "Rond = extraction ReefDB (30 m) ; triangle = historique ATE (60 m) ; carre = rapport Bouchon 2024\nTirets = tendance lineaire (+ IC 95%)",
           caption = texte_tendance,
           x = "", y = "Recouvrement (%)") +
      theme_classic() +
      theme(
        plot.title = element_text(face = "bold", size = 14, hjust = 0.5, lineheight = 1.1),
        plot.title.position = "plot",
        plot.subtitle = element_text(size = 8.5, hjust = 0.5, face = "italic"),
        plot.caption = element_text(size = 7.5, hjust = 0, face = "italic", lineheight = 1.2),
        plot.caption.position = "plot",
        axis.text = element_text(size = 11, face = "bold"),
        axis.title = element_text(size = 12, face = "bold"),
        legend.text = element_text(size = 10),
        legend.title = element_blank(),
        legend.position = "bottom",
        legend.box = "vertical"
      ) +
      fond_transparent

    ggsave(file.path(save_directory_serie, paste0(plot_name, ".png")),
           plot_serie_longue, width = 20, height = 15, dpi = 300, units = "cm", bg = "transparent")
  }
}


```

#####2.1.2.2 Evolution de la densite de recrues coralliennes (2002-2026)
```{r}
# Diagramme en barres par station (moyenne +/- ecart-type quand dispo,
# couleur = source de la donnee, etiquette de valeur au-dessus de chaque
# barre). Reutilise pour les recrues (ci-dessous) et les oursins (2.1.2.3).
Couleurs_source <- c(
  "Extraction_ReefDB_LIT"     = "steelblue3",
  "Extraction_ReefDB_Quadrat" = "steelblue3",
  "Historique_ATE"            = "grey60",
  "Rapport_Bouchon_2024"      = "darkorange2"
)

tracer_evolution_station_barres <- function(df, col_valeur, col_sd, titre, label_y,
                                            dossier, prefixe_fichier, decimales = 2) {
  dir.create(dossier, showWarnings = FALSE, recursive = TRUE)

  for (station_value in unique(df$Station)) {

    df_station <- df %>%
      filter(Station == station_value, !is.na(.data[[col_valeur]])) %>%
      mutate(
        Valeur  = .data[[col_valeur]],
        SD      = .data[[col_sd]],
        y_haut  = Valeur + ifelse(is.na(SD), 0, SD),
        etiquette = formatC(Valeur, format = "f", digits = decimales, decimal.mark = ",")
      )
    if (nrow(df_station) == 0) next

    sources_presentes <- unique(df_station$Source)
    n_annees <- n_distinct(df_station$Annee)

    # meme position_dodge (et meme groupe = Source) pour les 3 couches,
    # pour que barres, barres d'erreur et etiquettes restent alignees
    dodge <- position_dodge(width = 0.75)

    plot_station <- ggplot(df_station, aes(x = factor(Annee), y = Valeur, fill = Source, group = Source)) +
      geom_col(position = dodge, width = 0.7) +
      geom_errorbar(aes(ymin = pmax(Valeur - SD, 0), ymax = Valeur + SD),
                    position = dodge, width = 0.25, linewidth = 0.4, na.rm = TRUE) +
      # etiquette au-dessus de la barre (ou de la barre d'erreur) : il y a
      # toujours la place, on ne la masque donc pas
      geom_text(aes(y = y_haut, label = etiquette),
                position = dodge, vjust = -0.5, size = 3, fontface = "bold") +
      scale_fill_manual(values = Couleurs_source[sources_presentes],
                        labels = Libelles_source[sources_presentes]) +
      scale_y_continuous(limits = c(0, NA), expand = expansion(mult = c(0, 0.12))) +
      theme_classic() +
      labs(title = str_wrap(paste(titre, "-", station_value), width = 50),
           subtitle = "Barres d'erreur = ecart-type inter-quadrats (annees d'extraction uniquement)",
           x = "", y = label_y) +
      theme(
        plot.title = element_text(face = "bold", size = 12, hjust = 0.5),
        plot.title.position = "plot",
        plot.subtitle = element_text(size = 7.5, hjust = 0.5, face = "italic"),
        axis.text = element_text(size = 10, face = "bold"),
        legend.position = "bottom",
        legend.title = element_blank(),
        panel.background  = element_rect(fill = "transparent", colour = NA),
        plot.background   = element_rect(fill = "transparent", colour = NA),
        legend.background = element_rect(fill = "transparent", colour = NA),
        legend.key        = element_rect(fill = "transparent", colour = NA)
      )

    ggsave(file.path(dossier, paste0(gsub(" ", "_", paste0(prefixe_fichier, station_value)), ".png")),
           plot_station, width = max(14, 2 * n_annees + 6), height = 12,
           dpi = 300, units = "cm", bg = "transparent")
  }
}

# Variabilite inter-quadrats pour les annees d'extraction moderne (seule
# information que la boucle par quadrat apportait en plus de la serie
# longue - fusionnee ici sous forme de barres d'erreur plutot que 2
# graphiques separes).
Recrues_variabilite_moderne <- RECRUES %>%
  mutate(Densite_recrues_m2 = REPLICAT_Nombre_de_recrues_coralliennes_Protocole_Quadrat * 2) %>%
  group_by(Station, Annee) %>%
  summarise(Recrues_sd = round(sd(Densite_recrues_m2, na.rm = TRUE), 2), .groups = "drop") %>%
  mutate(Annee = as.numeric(as.character(Annee)))

## Serie longue 2002-2026 (historique ATE + Bouchon + extraction moderne)
# Integre les valeurs historiques du fichier ATE et du rapport Bouchon
# 2024 (feuille Coraux_recrutement), fusionnees avec la densite moderne
# (moyenne des quadrats RECRUES) dans BDD_evolution_benthos (cf. 1.7), et
# la variabilite inter-quadrats (barres d'erreur) pour les annees
# d'extraction ou cette information est disponible.
if (exists("BDD_evolution_benthos") && !is.null(BDD_evolution_benthos) &&
    "Recrues_m2" %in% names(BDD_evolution_benthos)) {

  Recrues_longue <- BDD_evolution_benthos %>%
    filter(!is.na(Recrues_m2)) %>%
    select(Station, Date, Annee, Source, Recrues_m2) %>%
    left_join(Recrues_variabilite_moderne, by = c("Station", "Annee")) %>%
    # l'ecart-type inter-quadrats ne s'applique qu'a la ligne "extraction"
    # de l'annee concernee, pas a une eventuelle ligne historique/Bouchon
    # partageant la meme Station x Annee (cf. doublons d'annee, section 1.7)
    mutate(Recrues_sd = ifelse(Source == "Extraction_ReefDB_LIT", Recrues_sd, NA_real_))

  cat("\nApercu - densite de recrues, toutes sources (verifier la correspondance",
      "entre les lignes 'Historique_ATE'/'Rapport_Bouchon_2024' et 'Extraction_ReefDB_LIT' pour une meme annee) :\n")
  print(Recrues_longue, n = Inf)

  # Verification explicite pour 2022 (seule annee ou l'historique ATE ET
  # l'extraction moderne coexistent) : les deux valeurs different car ce
  # ne sont pas la meme campagne de terrain (dates differentes, cf.
  # avertissement sur les doublons d'annee en section 1.7) - ce n'est pas
  # une erreur de fusion, juste 2 mesures independantes a comparer a l'oeil.
  comparaison_2022 <- Recrues_longue %>% filter(Annee == 2022) %>% arrange(Station, Date)
  if (nrow(comparaison_2022) > 0) {
    cat("\nComparaison 2022 (historique vs extraction, memes stations) :\n")
    print(comparaison_2022)
  }

  if (nrow(Recrues_longue) > 0) {
    plot_recrues_historique <- ggplot(Recrues_longue, aes(x = Annee, y = Recrues_m2, colour = Station, shape = Source, group = Station)) +
      geom_line(linewidth = 0.7, alpha = 0.6) +
      geom_errorbar(aes(ymin = pmax(Recrues_m2 - Recrues_sd, 0), ymax = Recrues_m2 + Recrues_sd),
                    width = 0.3, alpha = 0.5, na.rm = TRUE, show.legend = FALSE) +
      geom_point(size = 2.8) +
      scale_shape_source() +
      theme_classic() +
      labs(title = str_wrap("Evolution 2002-2026 de la densite de recrues coralliennes", width = 45),
           subtitle = "Rond = extraction ReefDB (quadrat) ; triangle = historique ATE ; carre = rapport Bouchon 2024\nBarres d'erreur = ecart-type inter-quadrats (annees d'extraction uniquement)",
           x = "", y = "Recrues / m2") +
      theme(
        plot.title = element_text(face = "bold", size = 13, hjust = 0.5),
        plot.title.position = "plot",
        plot.subtitle = element_text(size = 7.5, hjust = 0.5, face = "italic"),
        axis.text = element_text(size = 10, face = "bold"),
        legend.title = element_blank(),
        panel.background  = element_rect(fill = "transparent", colour = NA),
        plot.background   = element_rect(fill = "transparent", colour = NA),
        legend.background = element_rect(fill = "transparent", colour = NA),
        legend.key        = element_rect(fill = "transparent", colour = NA)
      )

    dir.create("R_PLOT/QUADRATS RECRUES/Evolution densite de recrues coralliennes", showWarnings = FALSE, recursive = TRUE)
    ggsave("R_PLOT/QUADRATS RECRUES/Evolution densite de recrues coralliennes/Evolution_2002_2026_recrues.png",
           plot_recrues_historique, width = 18, height = 13, dpi = 300, units = "cm", bg = "transparent")

    ## Un diagramme en barres par station, TOUTES annees disponibles
    # (extraction ReefDB + historique ATE + rapport Bouchon 2024 : 2018,
    # 2020, 2023, 2024 pour Baleine...) - memes donnees que le graphique
    # global ci-dessus, une station a la fois. Si une annee a 2 sources
    # (ex. 2022 : ATE et extraction), les 2 barres sont cote a cote.
    tracer_evolution_station_barres(
      df              = Recrues_longue,
      col_valeur      = "Recrues_m2",
      col_sd          = "Recrues_sd",
      titre           = "Evolution de la densite de recrues coralliennes",
      label_y         = "Recrues / m²",
      dossier         = "R_PLOT/QUADRATS RECRUES/Evolution densite de recrues coralliennes",
      prefixe_fichier = "Evolution_RECRUES_",
      decimales       = 2
    )
  }
} else {
  warning("BDD_evolution_benthos ou sa colonne Recrues_m2 indisponible - ",
          "verifier que la section 1.7 (historique BENTHOS) s'est bien executee avant celle-ci.")
  Recrues_longue <- NULL
}
```


#####2.1.2.3 Evolution de la densite totale d'oursins (2018-2026)
```{r}
FICHIER_BOUCHON_OURSINS <- "BD Excel/Data_Bouchon/Rapport_Bouchon_2024_donnees.xlsx"

# Variabilite inter-quadrats pour les annees d'extraction moderne (total
# tous taxons confondus par quadrat, cf. note sur la limite de
# Densite_OURSINS_taxons ci-dessous)
Oursins_variabilite_moderne <- OURSINS %>%
  group_by(Station, Annee, Replicat) %>%
  summarise(Densite_quadrat = sum(REPLICAT_Abondance_macrofaune_Protocole_Quadrat_._suivi_cible, na.rm = TRUE), .groups = "drop") %>%
  group_by(Station, Annee) %>%
  summarise(Oursins_sd = round(sd(Densite_quadrat, na.rm = TRUE), 3), .groups = "drop") %>%
  mutate(Annee = as.numeric(as.character(Annee)))

if (file.exists(FICHIER_BOUCHON_OURSINS)) {

  dates_bouchon_oursins <- tibble::tibble(
    Annee = c(2018, 2020, 2023, 2024),
    Date  = as.Date(c("2018-12-01", "2020-01-01", "2023-03-01", "2024-11-01"))
  )

  Oursins_bouchon_brut <- read_excel(FICHIER_BOUCHON_OURSINS, sheet = "Oursins_effectifs", skip = 3)

  # Les 4 premieres lignes sont les especes ; le reste est une note de
  # bas de page du rapport (comme pour les indicateurs poissons, cf. 1.6bis)
  Oursins_historique <- Oursins_bouchon_brut %>%
    slice(1:4) %>%
    pivot_longer(-Espèce, names_to = "Annee_brute", values_to = "Effectif_60m2") %>%
    mutate(Annee = as.numeric(Annee_brute)) %>%
    group_by(Annee) %>%
    summarise(Effectif_total_60m2 = sum(Effectif_60m2, na.rm = TRUE), .groups = "drop") %>%
    mutate(Densite_m2 = round(Effectif_total_60m2 / 60, 3),
           Station = "Baleine de Pain de Sucre",
           Source  = "Rapport_Bouchon_2024") %>%
    left_join(dates_bouchon_oursins, by = "Annee") %>%
    select(Station, Date, Annee, Densite_m2, Source)

  # Equivalent moderne : densite totale tous oursins confondus (somme de
  # l'abondance macrofaune sur l'ensemble des quadrats, 1 m² chacun,
  # 60 quadrats attendus par station x annee). NB : Densite_OURSINS_taxons
  # (calculee ailleurs pour d'autres besoins) ne donne une densite
  # correcte que pour Diadema antillarum - on ne l'utilise donc pas ici,
  # on recalcule directement la densite totale depuis OURSINS.
  Oursins_modernes <- OURSINS %>%
    mutate(Annee = as.numeric(as.character(Annee))) %>%
    group_by(Station, Annee) %>%
    summarise(
      Effectif_total = sum(REPLICAT_Abondance_macrofaune_Protocole_Quadrat_._suivi_cible, na.rm = TRUE),
      n_quadrats = n(),
      .groups = "drop"
    ) %>%
    mutate(Densite_m2 = round(Effectif_total / n_quadrats, 3),
           Date = as.Date(paste0(Annee, "-01-01")),
           Source = "Extraction_ReefDB_Quadrat") %>%
    select(Station, Date, Annee, Densite_m2, Source)

  Oursins_longue <- bind_rows(Oursins_historique, Oursins_modernes) %>%
    left_join(Oursins_variabilite_moderne, by = c("Station", "Annee")) %>%
    mutate(Oursins_sd = ifelse(Source == "Extraction_ReefDB_Quadrat", Oursins_sd, NA_real_)) %>%
    arrange(Station, Annee)

  cat("\nApercu - Oursins_longue (densite totale tous taxons) :\n")
  print(Oursins_longue, n = Inf)

  plot_oursins_historique <- ggplot(Oursins_longue, aes(x = Annee, y = Densite_m2, colour = Station, shape = Source, group = Station)) +
    geom_line(linewidth = 0.7, alpha = 0.6) +
    geom_errorbar(aes(ymin = pmax(Densite_m2 - Oursins_sd, 0), ymax = Densite_m2 + Oursins_sd),
                  width = 0.3, alpha = 0.5, na.rm = TRUE, show.legend = FALSE) +
    geom_point(size = 2.8) +
    scale_shape_source() +
    theme_classic() +
    labs(title = str_wrap("Evolution de la densite totale d'oursins (tous taxons confondus)", width = 45),
         subtitle = "Rond = extraction ReefDB (quadrat) ; carre = rapport Bouchon 2024 (Baleine uniquement)\nBarres d'erreur = ecart-type inter-quadrats (annees d'extraction uniquement)",
         x = "", y = "Oursins / m2") +
    theme(
      plot.title = element_text(face = "bold", size = 13, hjust = 0.5),
      plot.title.position = "plot",
      plot.subtitle = element_text(size = 7.5, hjust = 0.5, face = "italic"),
      axis.text = element_text(size = 10, face = "bold"),
      legend.title = element_blank(),
      panel.background  = element_rect(fill = "transparent", colour = NA),
      plot.background   = element_rect(fill = "transparent", colour = NA),
      legend.background = element_rect(fill = "transparent", colour = NA),
      legend.key        = element_rect(fill = "transparent", colour = NA)
    )

  dir.create("R_PLOT/QUADRATS OURSINS/Evolution densite oursins", showWarnings = FALSE, recursive = TRUE)
  ggsave("R_PLOT/QUADRATS OURSINS/Evolution densite oursins/Evolution_2018_2026_oursins.png",
         plot_oursins_historique, width = 18, height = 13, dpi = 300, units = "cm", bg = "transparent")

  ## Un diagramme en barres par station, TOUTES annees (2018, 2020, 2022,
  # 2023, 2024, 2026...) : memes donnees que le graphique global ci-dessus
  # (Oursins_longue = extraction + rapport Bouchon). NB : l'historique
  # Bouchon ne concerne que Baleine de Pain de Sucre - Ilet Coco n'a donc
  # que les annees d'extraction ReefDB.
  tracer_evolution_station_barres(
    df              = Oursins_longue,
    col_valeur      = "Densite_m2",
    col_sd          = "Oursins_sd",
    titre           = "Evolution de la densite d'oursins",
    label_y         = "Oursins / m²",
    dossier         = "R_PLOT/QUADRATS OURSINS/Evolution densite oursins",
    prefixe_fichier = "Evolution_OURSINS_",
    decimales       = 2
  )

} else {
  warning("Fichier '", FICHIER_BOUCHON_OURSINS, "' introuvable - historique oursins non integre.")
  Oursins_longue <- NULL
}
```


#####2.1.2.4 Evolution des coraux (BELT CORAIL) : abondance, diversite, etat de sante
```{r}
# Une figure par station, 3 graphiques empiles :
#   (1) abondance de colonies coralliennes / 10 m² (moyenne +/- ET des replicats)
#   (2) diversite relative des especes (% des colonies)
#   (3) etat de sante des colonies (sain, necrose, blanchissement, maladies...)
# Chaque graphique est aussi enregistre seul.
if (is.null(Etat_sante_BELT) && is.null(Abondance_BELT)) {
  cat("\n!!! Aucune donnee BELT CORAIL disponible (cf. messages de la section 1.2) - pas de graphique BELT.\n")
} else {

  Palette_etat_sante <- c("Sain" = "seagreen3", "Necrose" = "khaki2", "SCTLD" = "darkorange2",
                           "Autres_Maladies" = "orange3", "Blanchissement" = "lightskyblue1",
                           "Mort_Recent" = "orangered3", "Mort_Ancien" = "grey30")
  Libelles_etat_sante <- c("Sain" = "Sain", "Necrose" = "Necrose", "SCTLD" = "SCTLD",
                            "Autres_Maladies" = "Autres maladies", "Blanchissement" = "Blanchissement",
                            "Mort_Recent" = "Mort recent", "Mort_Ancien" = "Mort ancien")
  # etats presents dans les donnees mais absents de la palette -> gris
  etats_inconnus <- setdiff(unique(as.character(Etat_sante_BELT$Etat_sante)), names(Palette_etat_sante))
  if (length(etats_inconnus) > 0) {
    Palette_etat_sante <- c(Palette_etat_sante, setNames(rep("grey70", length(etats_inconnus)), etats_inconnus))
    Libelles_etat_sante <- c(Libelles_etat_sante, setNames(etats_inconnus, etats_inconnus))
  }

  # palette especes : couleurs de Palette_taxons_coralliens quand l'espece
  # y figure, couleurs automatiques distinctes sinon
  if (!is.null(Diversite_BELT)) {
    taxons_belt <- sort(unique(Diversite_BELT$Taxon))
    Palette_taxons_BELT <- setNames(unname(Palette_taxons_coralliens[taxons_belt]), taxons_belt)
    manquants <- is.na(Palette_taxons_BELT)
    if (any(manquants)) {
      Palette_taxons_BELT[manquants] <- grDevices::hcl.colors(max(sum(manquants), 2), "Dark 3")[seq_len(sum(manquants))]
    }
  }

  theme_belt <- theme_classic() +
    theme(
      plot.title = element_text(face = "bold", size = 12, hjust = 0.5),
      plot.title.position = "plot",
      plot.subtitle = element_text(size = 7.5, hjust = 0.5, face = "italic"),
      axis.text = element_text(size = 10, face = "bold"),
      axis.title.y = element_text(size = 10, face = "bold"),
      legend.position = "bottom",
      legend.title = element_blank(),
      legend.text = element_text(size = 8.5),
      legend.key.size = unit(0.4, "cm")
    ) +
    fond_transparent

  dossier_belt <- "R_PLOT/BELT CORAUX/Evolution_coraux"
  dir.create(dossier_belt, showWarnings = FALSE, recursive = TRUE)
  dir.create("R_PLOT/BELT CORAUX/Composition_sante", showWarnings = FALSE, recursive = TRUE)

  stations_belt <- unique(c(Abondance_BELT$Station, Etat_sante_BELT$Station))

  for (station_value in stations_belt) {

    nom_station <- gsub(" ", "_", station_value)
    graphs_station <- list()

    ## (1) Abondance / 10 m² +/- ET -----------------------------------------
    df_ab <- if (is.null(Abondance_BELT)) NULL else Abondance_BELT %>% filter(Station == station_value)
    if (!is.null(df_ab) && nrow(df_ab) > 0) {
      df_ab <- df_ab %>%
        mutate(y_haut = Densite_moy_10m2 + replace_na(Densite_ET_10m2, 0),
               etiquette = formatC(Densite_moy_10m2, format = "f", digits = 1, decimal.mark = ","))

      p_abondance <- ggplot(df_ab, aes(x = factor(Annee), y = Densite_moy_10m2)) +
        geom_col(width = 0.6, fill = "lightsalmon3") +
        geom_errorbar(aes(ymin = pmax(Densite_moy_10m2 - Densite_ET_10m2, 0),
                          ymax = Densite_moy_10m2 + Densite_ET_10m2),
                      width = 0.2, linewidth = 0.5, na.rm = TRUE) +
        geom_text(aes(y = y_haut, label = etiquette), vjust = -0.6, size = 3.3, fontface = "bold") +
        # effectif de replicats rappele dans la barre (si la place)
        geom_text(data = ~ subset(., Densite_moy_10m2 >= 0.12 * max(y_haut)),
                  aes(y = Densite_moy_10m2 / 2, label = paste0("n = ", n_replicats)),
                  size = 2.6, colour = "white", fontface = "italic") +
        scale_y_continuous(limits = c(0, NA), expand = expansion(mult = c(0, 0.15))) +
        labs(title = str_wrap(paste("Abondance des coraux -", station_value), width = 50),
             subtitle = paste0("Colonies vivantes / 10 m² (moyenne +/- ecart-type des replicats BELT 10 x 1 m)",
                               if (length(ETATS_EXCLUS_ABONDANCE) > 0)
                                 paste0(" - hors ", paste(ETATS_EXCLUS_ABONDANCE, collapse = ", ")) else ""),
             x = "", y = "Colonies / 10 m²") +
        theme_belt

      graphs_station$abondance <- p_abondance
      ggsave(file.path(dossier_belt, paste0("1_Abondance_coraux_", nom_station, ".png")),
             p_abondance, width = 16, height = 11, dpi = 300, units = "cm", bg = "transparent")
    }

    ## (2) Diversite relative des especes ----------------------------------
    if (!is.null(Diversite_BELT)) {
      df_div <- Diversite_BELT %>% filter(Station == station_value)
      if (nrow(df_div) > 0) {
        df_div <- df_div %>%
          mutate(Taxon = factor(Taxon, levels = rev(taxons_belt))) %>%
          ajouter_position_etiquettes(Annee, Taxon, Pourcentage) %>%
          mutate(
            etiquette = etiquette_si_place(Pourcentage, 100, paste0(round(Pourcentage), "%"), frac_min = 0.05),
            couleur_texte = choisir_couleur_texte(Palette_taxons_BELT[as.character(Taxon)])
          )
        indices_station <- Indices_diversite_BELT %>% filter(Station == station_value) %>%
          arrange(Annee) %>%
          mutate(txt = paste0(Annee, " : S = ", Richesse, ", H' = ", Shannon,
                              ifelse(is.na(Pielou), "", paste0(", J = ", Pielou))))

        p_diversite <- ggplot(df_div, aes(x = factor(Annee), y = Pourcentage, fill = Taxon)) +
          geom_col(width = 0.6) +
          geom_text(data = ~ subset(., etiquette != ""), aes(y = y_label, label = etiquette, colour = couleur_texte),
                    size = 2.9, fontface = "bold", show.legend = FALSE) +
          scale_colour_identity() +
          scale_fill_manual(values = Palette_taxons_BELT, drop = TRUE) +
          scale_y_continuous(expand = expansion(mult = c(0, 0.02))) +
          labs(title = str_wrap(paste("Diversite relative des especes coralliennes -", station_value), width = 50),
               subtitle = paste0("% des colonies recensees ; S = richesse, H' = Shannon, J = Pielou\n",
                                 paste(indices_station$txt, collapse = "  |  ")),
               x = "", y = "Colonies (%)") +
          theme_belt +
          theme(legend.text = element_text(size = 7.5, face = "italic")) +
          guides(fill = guide_legend(ncol = 3, reverse = TRUE))

        graphs_station$diversite <- p_diversite
        ggsave(file.path(dossier_belt, paste0("2_Diversite_relative_", nom_station, ".png")),
               p_diversite, width = 18, height = 15, dpi = 300, units = "cm", bg = "transparent")
      }
    }

    ## (3) Etat de sante (necrose, blanchissement, maladies...) -------------
    df_sante <- if (is.null(Etat_sante_BELT)) NULL else Etat_sante_BELT %>% filter(Station == station_value)
    if (!is.null(df_sante) && nrow(df_sante) > 0) {
      df_sante <- df_sante %>%
        mutate(Etat_sante = factor(Etat_sante, levels = names(Palette_etat_sante))) %>%
        ajouter_position_etiquettes(Annee, Etat_sante, Pourcentage) %>%
        mutate(
          etiquette = etiquette_si_place(Pourcentage, 100, paste0(Pourcentage, "%")),
          couleur_texte = choisir_couleur_texte(Palette_etat_sante[as.character(Etat_sante)])
        )

      p_sante <- ggplot(df_sante, aes(x = factor(Annee), y = Pourcentage, fill = Etat_sante)) +
        geom_col(width = 0.6) +
        geom_text(data = ~ subset(., etiquette != ""), aes(y = y_label, label = etiquette, colour = couleur_texte),
                  size = 3.1, fontface = "bold", show.legend = FALSE) +
        scale_colour_identity() +
        scale_fill_manual(values = Palette_etat_sante, labels = Libelles_etat_sante, drop = TRUE) +
        scale_y_continuous(expand = expansion(mult = c(0, 0.02))) +
        labs(title = str_wrap(paste("Etat de sante des colonies coralliennes -", station_value), width = 50),
             subtitle = "Necrose, blanchissement, maladies (SCTLD et autres), mortalite - % des colonies recensees",
             x = "", y = "Colonies (%)") +
        theme_belt +
        guides(fill = guide_legend(nrow = 2, byrow = TRUE))

      graphs_station$sante <- p_sante
      ggsave(file.path(dossier_belt, paste0("3_Etat_sante_", nom_station, ".png")),
             p_sante, width = 16, height = 13, dpi = 300, units = "cm", bg = "transparent")
      # meme graphique, a l'ancien emplacement (compatibilite)
      ggsave(file.path("R_PLOT/BELT CORAUX/Composition_sante", paste0("Composition_sante_", nom_station, ".png")),
             p_sante, width = 16, height = 13, dpi = 300, units = "cm", bg = "transparent")
    }

    ## Figure combinee : abondance / diversite / sante, les uns sous les autres
    if (length(graphs_station) > 0) {
      hauteurs <- c(abondance = 1, diversite = 1.35, sante = 1.1)[names(graphs_station)]
      figure_combinee <- cowplot::plot_grid(plotlist = graphs_station, ncol = 1,
                                            align = "v", axis = "lr", rel_heights = hauteurs)
      ggsave(file.path(dossier_belt, paste0("0_Synthese_coraux_BELT_", nom_station, ".png")),
             figure_combinee, width = 18, height = 11 * sum(hauteurs), dpi = 300, units = "cm",
             bg = "transparent", limitsize = FALSE)
      print(figure_combinee)
    }
  }

  ## Comparaison entre stations : taux d'atteinte et densite totale ----------
  if (!is.null(Taux_atteinte_BELT) && nrow(Taux_atteinte_BELT) > 0) {
    dodge_belt <- position_dodge(width = 0.7)

    plot_taux_atteinte <- ggplot(Taux_atteinte_BELT, aes(x = factor(Annee), y = Pct_atteinte, fill = Station)) +
      geom_col(position = dodge_belt, width = 0.6) +
      geom_text(aes(label = paste0(Pct_atteinte, "%")), position = dodge_belt,
                vjust = -0.5, size = 3, fontface = "bold") +
      scale_y_continuous(limits = c(0, NA), expand = expansion(mult = c(0, 0.12))) +
      labs(title = str_wrap("Taux de colonies coralliennes atteintes (necrose, maladie, blanchissement, mortalite)", width = 55),
           subtitle = "Protocole BELT : % de colonies non 'saines' parmi les colonies recensees",
           x = "", y = "Colonies atteintes (%)") +
      theme_belt +
      theme(plot.title = element_text(face = "bold", size = 11, hjust = 0.5, lineheight = 1.1))

    ggsave("R_PLOT/BELT CORAUX/Composition_sante/Taux_colonies_atteintes.png",
           plot_taux_atteinte, width = 16, height = 11, dpi = 300, units = "cm", bg = "transparent")
  }

  if (!is.null(Abondance_BELT) && nrow(Abondance_BELT) > 0) {
    dodge_belt <- position_dodge(width = 0.7)

    plot_densite_belt <- ggplot(Abondance_BELT, aes(x = factor(Annee), y = Densite_moy_10m2, fill = Station)) +
      geom_col(position = dodge_belt, width = 0.6) +
      geom_errorbar(aes(ymin = pmax(Densite_moy_10m2 - Densite_ET_10m2, 0),
                        ymax = Densite_moy_10m2 + Densite_ET_10m2),
                    position = dodge_belt, width = 0.2, linewidth = 0.4, na.rm = TRUE) +
      geom_text(aes(y = Densite_moy_10m2 + replace_na(Densite_ET_10m2, 0),
                    label = formatC(Densite_moy_10m2, format = "f", digits = 1, decimal.mark = ",")),
                position = dodge_belt, vjust = -0.5, size = 3, fontface = "bold") +
      scale_y_continuous(limits = c(0, NA), expand = expansion(mult = c(0, 0.12))) +
      labs(title = "Abondance de colonies coralliennes (protocole BELT)",
           subtitle = "Colonies / 10 m² : moyenne +/- ecart-type des replicats",
           x = "", y = "Colonies / 10 m²") +
      theme_belt

    ggsave("R_PLOT/BELT CORAUX/Composition_sante/Densite_colonies.png",
           plot_densite_belt, width = 16, height = 11, dpi = 300, units = "cm", bg = "transparent")
  }
}
```


#####2.1.2.5 Evolution des macroalgues (QUADRAT)
```{r}
Palette_taxons_macroalgues <- c(
  "Dictyota"    = "seagreen4",
  "Turbinaria"  = "darkolivegreen3",
  "Stypopodium" = "goldenrod3",
  "Lobophora"   = "palegreen3",
  "Wrangelia"   = "orchid3",
  "Sargassum"   = "chocolate3"
)

dir.create("R_PLOT/QUADRATS MACROALGUES/Evolution_recouvrement", showWarnings = FALSE, recursive = TRUE)

## (a) Recouvrement global moyen +/- ET, par station
plot_macro_global <- ggplot(Recouvrement_macroalgues_global,
                             aes(x = factor(Annee), y = Recouvrement_moyen, fill = Station)) +
  geom_col(position = position_dodge(width = 0.7), width = 0.6) +
  geom_errorbar(aes(ymin = pmax(Recouvrement_moyen - Recouvrement_ET, 0),
                     ymax = Recouvrement_moyen + Recouvrement_ET),
                position = position_dodge(width = 0.7), width = 0.2) +
  geom_text(aes(y = Recouvrement_moyen + replace_na(Recouvrement_ET, 0),
                label = paste0(formatC(Recouvrement_moyen, format = "f", digits = 1, decimal.mark = ","), "%")),
            position = position_dodge(width = 0.7), vjust = -0.5, size = 3, fontface = "bold") +
  scale_y_continuous(limits = c(0, NA), expand = expansion(mult = c(0, 0.12))) +
  theme_classic() +
  labs(title = "Evolution du recouvrement en macroalgues (moyenne +/- ET)",
       subtitle = "60 quadrats par station et par annee (2 transects x 30 quadrats)",
       x = "", y = "Recouvrement moyen (%)") +
  theme(
    plot.title = element_text(face = "bold", size = 13, hjust = 0.5),
    plot.title.position = "plot",
    plot.subtitle = element_text(size = 8, hjust = 0.5, face = "italic"),
    axis.text = element_text(size = 10, face = "bold"),
    legend.title = element_blank(),
    panel.background  = element_rect(fill = "transparent", colour = NA),
    plot.background   = element_rect(fill = "transparent", colour = NA),
    legend.background = element_rect(fill = "transparent", colour = NA),
    legend.key        = element_rect(fill = "transparent", colour = NA)
  )

ggsave("R_PLOT/QUADRATS MACROALGUES/Evolution_recouvrement/Recouvrement_global.png",
       plot_macro_global, width = 18, height = 12, dpi = 300, units = "cm", bg = "transparent")

## (b) Composition par taxon, une figure par station
categories_macro_presentes <- intersect(names(Palette_taxons_macroalgues),
                                         unique(Recouvrement_macroalgues_taxon$Taxon))

for (station_value in unique(Recouvrement_macroalgues_taxon$Station)) {

  df_station <- Recouvrement_macroalgues_taxon %>%
    filter(Station == station_value) %>%
    mutate(Taxon = factor(Taxon, levels = categories_macro_presentes)) %>%
    ajouter_position_etiquettes(Annee, Taxon, Pourcentage_moyen) %>%
    mutate(
      etiquette = etiquette_si_place(Pourcentage_moyen, hauteur_empilee(Pourcentage_moyen, Annee),
                                     paste0(round(Pourcentage_moyen, 1), "%")),
      couleur_texte = choisir_couleur_texte(Palette_taxons_macroalgues[as.character(Taxon)])
    )

  plot_name <- gsub(" ", "_", paste0("Composition_macroalgues_", station_value))

  plot_macro_taxon <- ggplot(df_station, aes(x = factor(Annee), y = Pourcentage_moyen, fill = Taxon)) +
    geom_col(width = 0.6) +
    geom_text(data = ~ subset(., etiquette != ""), aes(y = y_label, label = etiquette, colour = couleur_texte),
              size = 3.2, fontface = "bold", show.legend = FALSE) +
    scale_colour_identity() +
    scale_fill_manual(values = Palette_taxons_macroalgues, drop = TRUE) +
    theme_classic() +
    labs(title = str_wrap(paste("Composition des macroalgues par taxon -", station_value), width = 50),
         x = "", y = "Recouvrement moyen (%)") +
    theme(
      plot.title = element_text(face = "bold", size = 12, hjust = 0.5),
      plot.title.position = "plot",
      axis.text = element_text(size = 10, face = "bold"),
      legend.position = "bottom",
      legend.title = element_blank(),
      panel.background  = element_rect(fill = "transparent", colour = NA),
      plot.background   = element_rect(fill = "transparent", colour = NA),
      legend.background = element_rect(fill = "transparent", colour = NA),
      legend.key        = element_rect(fill = "transparent", colour = NA)
    )

  ggsave(file.path("R_PLOT/QUADRATS MACROALGUES/Evolution_recouvrement", paste0(plot_name, ".png")),
         plot_macro_taxon, width = 16, height = 13, dpi = 300, units = "cm", bg = "transparent")
}
```


##2.2_POISSONS

###2.2.1_Analyse de l'année en cours
```{r}
## Diagrammes circulaires - regime trophique (annee en cours) ------------
# Style GPMG (section 4 du script d'analyse ichtyo) : proportions (%)
# d'abondance et de biomasse par regime trophique, en camembert, une
# figure par station - annee la plus recente uniquement (la version
# multi-annees existe en 2.2.2 sous forme de barres empilees, plus
# lisible pour une serie temporelle).
Regime_trophique_pct_ANNEE <- REPLICAT_Regime_trophique_POISSONS_ANNEE_MEAN %>%
  filter(!is.na(Regime_trophique), Regime_trophique != "") %>%
  group_by(Station) %>%
  mutate(
    Abondance_pourcent = round(100 * Abondance_totale / sum(Abondance_totale), 1),
    Biomasse_pourcent  = round(100 * Biomasse_totale / sum(Biomasse_totale), 1)
  ) %>%
  ungroup() %>%
  mutate(Regime_trophique = factor(Regime_trophique,
                                    levels = c("Piscivore", "Carnivore2", "Carnivore1",
                                               "Omnivore", "Planctonophage", "Herbivore")))

dir.create("R_PLOT/POISSONS/Regimes_trophiques_annee_en_cours", showWarnings = FALSE, recursive = TRUE)

for (station_value in unique(Regime_trophique_pct_ANNEE$Station)) {

  donnees_station <- Regime_trophique_pct_ANNEE %>% filter(Station == station_value)

  plot_camembert_abondance <- ggplot(donnees_station, aes(x = "", y = Abondance_pourcent, fill = Regime_trophique)) +
    geom_bar(stat = "identity", width = 1, color = "white") +
    geom_label_repel(aes(label = paste0(round(Abondance_pourcent), "%")),
                      position = position_stack(vjust = 0.5), size = 3.3,
                      show.legend = FALSE, colour = "black", fontface = "bold") +
    coord_polar(theta = "y") +
    theme_void() +
    scale_fill_manual(values = Palette_regime_trophique) +
    labs(title = str_wrap(paste("Composition trophique (abondance) -", station_value), width = 45),
         subtitle = paste("Annee", max(donnees_station$Annee, na.rm = TRUE)),
         fill = NULL) +
    theme(plot.title = element_text(face = "bold", hjust = 0.5, size = 12),
          plot.subtitle = element_text(hjust = 0.5, size = 9, face = "italic"),
          legend.position = "bottom",
          panel.background  = element_rect(fill = "transparent", colour = NA),
          plot.background   = element_rect(fill = "transparent", colour = NA),
          legend.background = element_rect(fill = "transparent", colour = NA),
          legend.key        = element_rect(fill = "transparent", colour = NA)) +
    guides(fill = guide_legend(reverse = TRUE, nrow = 2))

  ggsave(file.path("R_PLOT/POISSONS/Regimes_trophiques_annee_en_cours",
                    gsub(" ", "_", paste0("Regime_abondance_", station_value, ".png"))),
         plot_camembert_abondance, width = 14, height = 14, dpi = 300, units = "cm", bg = "transparent")

  plot_camembert_biomasse <- ggplot(donnees_station, aes(x = "", y = Biomasse_pourcent, fill = Regime_trophique)) +
    geom_bar(stat = "identity", width = 1, color = "white") +
    geom_label_repel(aes(label = paste0(round(Biomasse_pourcent), "%")),
                      position = position_stack(vjust = 0.5), size = 3.3,
                      show.legend = FALSE, colour = "black", fontface = "bold") +
    coord_polar(theta = "y") +
    theme_void() +
    scale_fill_manual(values = Palette_regime_trophique) +
    labs(title = str_wrap(paste("Composition trophique (biomasse) -", station_value), width = 45),
         subtitle = paste("Annee", max(donnees_station$Annee, na.rm = TRUE)),
         fill = NULL) +
    theme(plot.title = element_text(face = "bold", hjust = 0.5, size = 12),
          plot.subtitle = element_text(hjust = 0.5, size = 9, face = "italic"),
          legend.position = "bottom",
          panel.background  = element_rect(fill = "transparent", colour = NA),
          plot.background   = element_rect(fill = "transparent", colour = NA),
          legend.background = element_rect(fill = "transparent", colour = NA),
          legend.key        = element_rect(fill = "transparent", colour = NA)) +
    guides(fill = guide_legend(reverse = TRUE, nrow = 2))

  ggsave(file.path("R_PLOT/POISSONS/Regimes_trophiques_annee_en_cours",
                    gsub(" ", "_", paste0("Regime_biomasse_", station_value, ".png"))),
         plot_camembert_biomasse, width = 14, height = 14, dpi = 300, units = "cm", bg = "transparent")
}
```


###2.2.2_Analyse temporelle (Evolution) 

#####2.2.2.1_Evolution des indicateurs poissons (historique inclus)
```{r}
# --- Graphiques ------------------------------------------------------
if (!is.null(BDD_evolution_poissons)) {

  BDD_poissons_long <- BDD_evolution_poissons %>%
    select(Station, Date, Annee, Source, Richesse_specifique, Densite_100m2,
           Biomasse_kg_ha, Pct_juveniles, Nb_especes_juveniles) %>%
    pivot_longer(cols = c(Richesse_specifique, Densite_100m2, Biomasse_kg_ha,
                           Pct_juveniles, Nb_especes_juveniles),
                 names_to = "Indicateur", values_to = "Valeur") %>%
    mutate(Indicateur = factor(Indicateur, levels = c(
      "Richesse_specifique", "Densite_100m2", "Biomasse_kg_ha",
      "Pct_juveniles", "Nb_especes_juveniles"
    ), labels = c(
      "Richesse specifique (nb especes)", "Densite (ind./100 m2)",
      "Biomasse (kg/ha)", "Part de juveniles (%)", "Especes avec juveniles (nb)"
    )))

  plot_poissons_indic <- ggplot(BDD_poissons_long, aes(x = Annee, y = Valeur, colour = Station, shape = Source, group = Station)) +
    geom_line(linewidth = 0.6, alpha = 0.6) +
    geom_point(size = 2.5) +
    # NB : sans echelle explicite, ggplot attribuait le TRIANGLE (2e forme
    # par defaut) au rapport Bouchon, alors que le sous-titre annoncait un
    # carre - formes desormais fixees (cf. Formes_source, section 2.1.2.1)
    scale_shape_source() +
    geom_text_repel(aes(label = ifelse(is.na(Valeur), "", formatC(Valeur, format = "fg", digits = 3, decimal.mark = ","))),
                    size = 2.4, show.legend = FALSE, min.segment.length = 0.3, seed = 1) +
    facet_wrap(~Indicateur, scales = "free_y", ncol = 2) +
    labs(title = "Evolution des indicateurs poissons (2018-2026)",
         subtitle = "Rond = extraction ReefDB (BELT) ; carre = rapport Bouchon 2024 (Baleine uniquement)",
         x = "", y = "") +
    theme_classic() +
    theme(
      plot.title = element_text(face = "bold", size = 14, hjust = 0.5),
      plot.title.position = "plot",
      plot.subtitle = element_text(size = 9, hjust = 0.5, face = "italic"),
      strip.text = element_text(face = "bold", size = 10),
      axis.text = element_text(size = 9, face = "bold"),
      legend.title = element_blank(),
      panel.background  = element_rect(fill = "transparent", colour = NA),
      plot.background   = element_rect(fill = "transparent", colour = NA),
      legend.background = element_rect(fill = "transparent", colour = NA),
      legend.key        = element_rect(fill = "transparent", colour = NA),
      strip.background  = element_rect(fill = "transparent", colour = NA)
    )

  dir.create("R_PLOT/POISSONS/Evolution_indicateurs", showWarnings = FALSE, recursive = TRUE)
  ggsave("R_PLOT/POISSONS/Evolution_indicateurs/Evolution_indicateurs_poissons.png",
         plot_poissons_indic, width = 22, height = 16, dpi = 300, units = "cm", bg = "transparent")
}

# --- Structure trophique (historique + extraction 2022/2026) -----------
if (!is.null(Trophique_historique)) {

  # Memes couleurs que Palette_regime_trophique (section Palette de
  # couleurs) : le rapport Bouchon code les regimes en abreviations
  # (He, Om, Pl, C1, C2, Pi), on les fait simplement correspondre.
  Palette_trophique <- setNames(
    unname(Palette_regime_trophique[c("Herbivore", "Omnivore", "Planctonophage",
                                      "Carnivore1", "Carnivore2", "Piscivore")]),
    c("He", "Om", "Pl", "C1", "C2", "Pi")
  )

  dir.create("R_PLOT/POISSONS/Structure_trophique_historique", showWarnings = FALSE, recursive = TRUE)

  for (param in unique(Trophique_historique$Paramètre)) {
    for (station_value in unique(Trophique_historique$Station)) {

      df_param <- Trophique_historique %>%
        filter(Paramètre == param, Station == station_value)

      if (nrow(df_param) == 0) next

      df_param <- df_param %>%
        filter(!is.na(Pourcentage)) %>%
        mutate(Groupe_trophique = factor(Groupe_trophique, levels = names(Palette_trophique))) %>%
        ajouter_position_etiquettes(Annee, Groupe_trophique, Pourcentage) %>%
        mutate(
          etiquette = etiquette_si_place(Pourcentage, hauteur_empilee(Pourcentage, Annee),
                                         paste0(round(Pourcentage), "%")),
          couleur_texte = choisir_couleur_texte(Palette_trophique[as.character(Groupe_trophique)])
        )

      plot_name <- gsub(" ", "_", paste0("Structure_trophique_", param, "_", station_value))

      plot_trophique <- ggplot(df_param, aes(x = factor(Annee), y = Pourcentage, fill = Groupe_trophique)) +
        geom_col(width = 0.7) +
        geom_text(data = ~ subset(., etiquette != ""), aes(y = y_label, label = etiquette, colour = couleur_texte),
                  size = 3, fontface = "bold", show.legend = FALSE) +
        scale_colour_identity() +
        scale_fill_manual(values = Palette_trophique,
                           labels = c("He" = "Herbivores", "Om" = "Omnivores", "Pl" = "Planctonophages",
                                      "C1" = "Carnivores 1", "C2" = "Carnivores 2", "Pi" = "Piscivores")) +
        labs(title = str_wrap(paste0("Structure trophique (", param, ") - ", station_value), width = 55),
             subtitle = "2018-2024 = rapport Bouchon 2024 ; 2022/2026 = extraction ReefDB (BELT)",
             x = "", y = "Pourcentage (%)") +
        theme_classic() +
        theme(
          plot.title = element_text(face = "bold", size = 12, hjust = 0.5, lineheight = 1.1),
          plot.title.position = "plot",
          plot.subtitle = element_text(size = 8, hjust = 0.5, face = "italic"),
          axis.text = element_text(size = 10, face = "bold"),
          legend.position = "bottom",
          legend.title = element_blank(),
          panel.background  = element_rect(fill = "transparent", colour = NA),
          plot.background   = element_rect(fill = "transparent", colour = NA),
          legend.background = element_rect(fill = "transparent", colour = NA),
          legend.key        = element_rect(fill = "transparent", colour = NA)
        )

      ggsave(file.path("R_PLOT/POISSONS/Structure_trophique_historique", paste0(plot_name, ".png")),
             plot_trophique, width = 16, height = 12, dpi = 300, units = "cm", bg = "transparent")
    }
  }
}
```


#####2.2.2.2_ Descripteurs complementaires et structure de taille (POISSONS)
```{r}
# --- Graphiques descripteurs generaux (MTL, Shannon, Pielou) -----------
# NB : ces 3 indicateurs n'ont pas d'equivalent dans le rapport Bouchon
# 2024 (Poissons_indicateurs ne les donne pas) - extraction seule.
Descripteurs_long <- Description_POISSONS_Station %>%
  select(Station, Annee, MTL, Shannon_div_index, Pielou_equ_index) %>%
  pivot_longer(cols = c(MTL, Shannon_div_index, Pielou_equ_index),
               names_to = "Indicateur", values_to = "Valeur") %>%
  mutate(Indicateur = factor(Indicateur,
    levels = c("MTL", "Shannon_div_index", "Pielou_equ_index"),
    labels = c("MTL", "Shannon (H)", "Pielou (J)")))

plot_descripteurs <- ggplot(Descripteurs_long, aes(x = factor(Annee), y = Valeur, fill = Station)) +
  geom_col(position = position_dodge(width = 0.6), width = 0.6) +
  geom_text(aes(label = formatC(Valeur, format = "f", digits = 2, decimal.mark = ",")),
            position = position_dodge(width = 0.6), vjust = -0.5, size = 2.6, fontface = "bold") +
  scale_y_continuous(limits = c(0, NA), expand = expansion(mult = c(0, 0.12))) +
  facet_wrap(~Indicateur, scales = "free_y", ncol = 3) +
  theme_classic() +
  labs(title = "Descripteurs ecologiques complementaires",
       subtitle = "MTL = niveau trophique moyen ; H = indice de Shannon ; J = indice de Pielou",
       x = "", y = "") +
  theme(
    plot.title = element_text(face = "bold", size = 13, hjust = 0.5),
    plot.title.position = "plot",
    plot.subtitle = element_text(size = 8, hjust = 0.5, face = "italic"),
    strip.text = element_text(face = "bold", size = 10),
    axis.text = element_text(size = 9, face = "bold"),
    legend.title = element_blank(),
    panel.background  = element_rect(fill = "transparent", colour = NA),
    plot.background   = element_rect(fill = "transparent", colour = NA),
    legend.background = element_rect(fill = "transparent", colour = NA),
    legend.key        = element_rect(fill = "transparent", colour = NA),
    strip.background  = element_rect(fill = "transparent", colour = NA)
  )

dir.create("R_PLOT/POISSONS/Evolution_indicateurs", showWarnings = FALSE, recursive = TRUE)
ggsave("R_PLOT/POISSONS/Evolution_indicateurs/Descripteurs_MTL_Shannon_Pielou.png",
       plot_descripteurs, width = 22, height = 10, dpi = 300, units = "cm", bg = "transparent")

# --- Structure de taille (stacked bar, comme la structure trophique) ----
Palette_taille <- c("< 5 cm" = 'lightblue', "5 - 10 cm" = 'skyblue2',
                     "10 - 20 cm" = 'dodgerblue3', "20 - 30 cm" = 'steelblue4',
                     "30 - 40 cm" = 'mediumblue', "> 40 cm" = 'midnightblue')

dir.create("R_PLOT/POISSONS/Structure_taille", showWarnings = FALSE, recursive = TRUE)

for (station_value in unique(Taille_POISSONS_moderne$Station)) {

  df_station <- Taille_POISSONS_moderne %>%
    filter(Station == station_value) %>%
    mutate(Taille_classe = factor(Taille_classe, levels = names(Palette_taille))) %>%
    ajouter_position_etiquettes(Annee, Taille_classe, Abondance_pourcent) %>%
    mutate(
      etiquette = etiquette_si_place(Abondance_pourcent, hauteur_empilee(Abondance_pourcent, Annee),
                                     paste0(round(Abondance_pourcent), "%")),
      couleur_texte = choisir_couleur_texte(Palette_taille[as.character(Taille_classe)])
    )

  plot_name <- gsub(" ", "_", paste0("Structure_taille_", station_value))

  plot_taille <- ggplot(df_station, aes(x = factor(Annee), y = Abondance_pourcent, fill = Taille_classe)) +
    geom_col(width = 0.7) +
    geom_text(data = ~ subset(., etiquette != ""), aes(y = y_label, label = etiquette, colour = couleur_texte),
              size = 3, fontface = "bold", show.legend = FALSE) +
    scale_colour_identity() +
    scale_fill_manual(values = Palette_taille) +
    labs(title = str_wrap(paste("Structure de taille des poissons -", station_value), width = 50),
         x = "", y = "Abondance (%)") +
    theme_classic() +
    theme(
      plot.title = element_text(face = "bold", size = 12, hjust = 0.5),
      plot.title.position = "plot",
      axis.text = element_text(size = 10, face = "bold"),
      legend.position = "bottom",
      legend.title = element_blank(),
      panel.background  = element_rect(fill = "transparent", colour = NA),
      plot.background   = element_rect(fill = "transparent", colour = NA),
      legend.background = element_rect(fill = "transparent", colour = NA),
      legend.key        = element_rect(fill = "transparent", colour = NA)
    )

  ggsave(file.path("R_PLOT/POISSONS/Structure_taille", paste0(plot_name, ".png")),
         plot_taille, width = 16, height = 12, dpi = 300, units = "cm", bg = "transparent")
}
```


#####2.2.2.3 Analyses multivariees (POISSONS)
Inspire du script d'analyse ichtyofaune GPMG (Grillon & Dahmani) : matrice de correlation entre especes, ACP sur les descripteurs de station et sur la communaute, NMDS avec especes structurantes (envfit), PERMANOVA (adonis2) et test d'homogeneite des dispersions (betadisper).  
**Ces analyses portent ici sur seulement 4 points (2 stations x 2 annees)**, contre 12 stations sur plusieurs annees et habitats dans le script GPMG d'origine - la puissance statistique est tres limitee en l'etat. Elles sont conservees a visee exploratoire et pour que le code soit deja pret a mesure que le suivi GCRMN s'enrichira d'annees supplementaires.
```{r}
# ============================================================
# ATTENTION GENERALE - PUISSANCE STATISTIQUE
# ============================================================
# Ces analyses multivariees (correlation, ACP, NMDS, PERMANOVA) sont
# directement inspirees du script GPMG, mais celui-ci portait sur 12
# stations x plusieurs annees x plusieurs habitats. Le suivi GCRMN de
# Saint-Barthelemy ne compte pour l'instant que 2 stations x 2 annees
# (4 points), ce qui est TRES insuffisant pour des conclusions robustes
# (l'ACP par exemple n'a ici que 4 individus pour ~9 variables). Ces
# sorties restent utiles a titre exploratoire et pour preparer le code
# a mesure que le suivi s'enrichira d'annees supplementaires, mais
# doivent etre interpretees avec une prudence extreme en l'etat actuel.

dir.create("R_PLOT/POISSONS/Analyses_multivariees", showWarnings = FALSE, recursive = TRUE)

# ------------------------------------------------------------
# 1. Matrice de correlation entre abondances d'especes
# ------------------------------------------------------------
# Ne garde que les correlations fortes (|r| > 0.85) - avec 4 lignes
# seulement, presque toutes les correlations seront mecaniquement
# tres elevees (2 points suffisent a "aligner" une droite) : resultat
# a but illustratif, pas un test statistique valide en l'etat.
mat_cor_source <- mat_pool[, colSums(mat_pool) > 0, drop = FALSE]

if (ncol(mat_cor_source) >= 2 && nrow(mat_cor_source) >= 3) {

  cor_mat <- round(cor(mat_cor_source), 2)
  cor_mat_filtered <- cor_mat
  cor_mat_filtered[abs(cor_mat_filtered) < 0.85] <- NA
  cor_mat_filtered[cor_mat_filtered == 1] <- NA
  lignes_na   <- apply(cor_mat_filtered, 1, function(x) all(is.na(x)))
  colonnes_na <- apply(cor_mat_filtered, 2, function(x) all(is.na(x)))
  cor_mat_filtered <- cor_mat_filtered[!lignes_na, !colonnes_na, drop = FALSE]

  if (nrow(cor_mat_filtered) >= 2) {
    for (i in 1:nrow(cor_mat_filtered)) {
      if (rownames(cor_mat_filtered)[i] == colnames(cor_mat_filtered)[i]) {
        cor_mat_filtered[i, i] <- 1
      }
    }

    Especes_regimes <- POISSONS %>% select(Taxon, Regime_trophique) %>% distinct()
    # NB : Palette_regime_trophique n'est plus redefinie ici (l'ancienne
    # redefinition locale ecrasait la palette globale avec d'autres
    # couleurs pour tous les graphiques suivants)
    species_cols <- colnames(cor_mat_filtered)
    regimes_cols <- Especes_regimes$Regime_trophique[match(species_cols, Especes_regimes$Taxon)]
    couleurs_tl  <- Palette_regime_trophique[match(regimes_cols, names(Palette_regime_trophique))]
    couleurs_tl[is.na(couleurs_tl)] <- "grey40"

    png("R_PLOT/POISSONS/Analyses_multivariees/Matrice_correlation_especes.png",
        width = 20, height = 20, units = "cm", res = 300, bg = "transparent")
    corrplot(cor_mat_filtered, type = "upper", tl.col = couleurs_tl,
             title = "\nCorrelations fortes (|r|>0.85) entre abondances d'especes\n(indicatif seulement, n=4 points)",
             na.label = " ", tl.srt = 45, tl.cex = 0.7, mar = c(0, 0, 3, 0))
    dev.off()
    cat("\nMatrice de correlation generee (", nrow(cor_mat_filtered), "especes retenues).\n")
  } else {
    cat("\nAucune paire d'especes avec |r|>0.85 - pas de matrice de correlation generee.\n")
  }
} else {
  cat("\nPas assez de donnees pour la matrice de correlation.\n")
}

# ------------------------------------------------------------
# 2. ACP sur les descripteurs generaux de station
# ------------------------------------------------------------
# individus = Station x Annee ; variables = descripteurs generaux
if (nrow(Description_POISSONS_Station) >= 3) {

  Data_acp <- Description_POISSONS_Station %>%
    rename(Abondance = Abondance_totale,
           Biomasse = Biomasse_totale_kg,
           `Taille (moyenne)` = Taille_moyenne,
           `Taille (ecart-type)` = Taille_sd,
           `Richesse specifique` = Richesse_specifique,
           `Shannon (div)` = Shannon_div_index,
           `Pielou (equ)` = Pielou_equ_index) %>%
    as.data.frame()
  rownames(Data_acp) <- paste(Data_acp$Station, Data_acp$Annee, sep = "_")

  acp_descripteurs <- PCA(Data_acp, scale.unit = TRUE, ncp = 5, graph = FALSE,
                           quali.sup = which(names(Data_acp) %in% c("Programme", "Station", "Annee")))

  var_plot_acp <- fviz_pca_var(acp_descripteurs, col.var = "black", repel = TRUE,
                                title = "ACP - Variables", labelsize = 4) +
    theme(plot.title = element_text(hjust = 0.5))

  ind_plot_acp <- fviz_pca_ind(acp_descripteurs, geom = "point", habillage = "Station",
                                title = "ACP - Individus (Station x Annee)") +
    theme(legend.position = "top", legend.title = element_blank(),
          plot.title = element_text(hjust = 0.5))

  plot_acp_descripteurs <- grid.arrange(var_plot_acp, ind_plot_acp, nrow = 1,
    top = grid::textGrob("ACP descripteurs poissons (n petit - a titre exploratoire)", gp = grid::gpar(fontface = "bold")))

  ggsave("R_PLOT/POISSONS/Analyses_multivariees/ACP_descripteurs.png",
         plot_acp_descripteurs, width = 24, height = 12, dpi = 300, units = "cm", bg = "transparent")
  cat("\nACP descripteurs generee.\n")
} else {
  cat("\nPas assez de Station x Annee pour l'ACP descripteurs (minimum 3).\n")
}

# ------------------------------------------------------------
# 3. ACP sur la communaute (especes)
# ------------------------------------------------------------
if (nrow(mat_pool) >= 3 && ncol(mat_cor_source) >= 2) {

  Data_acp_especes <- as.data.frame(mat_cor_source)
  Data_acp_especes$Station <- meta_pool$Station
  rownames(Data_acp_especes) <- paste(meta_pool$Station, meta_pool$Annee, sep = "_")

  acp_especes <- PCA(Data_acp_especes, scale.unit = TRUE, ncp = 5, graph = FALSE,
                      quali.sup = which(names(Data_acp_especes) == "Station"))

  ind_plot_acp_especes <- fviz_pca_ind(acp_especes, geom = "point", habillage = "Station",
                                        title = "ACP especes - Individus (Station x Annee)") +
    theme(legend.position = "top", legend.title = element_blank(),
          plot.title = element_text(hjust = 0.5))

  ggsave("R_PLOT/POISSONS/Analyses_multivariees/ACP_especes.png",
         ind_plot_acp_especes, width = 16, height = 14, dpi = 300, units = "cm", bg = "transparent")
  cat("\nACP especes generee.\n")
}

# ------------------------------------------------------------
# 4. NMDS de la communaute (structure globale) + espece structurantes
# ------------------------------------------------------------
matrice_hel <- decostand(mat_pool, method = "hellinger")
rownames(matrice_hel) <- paste(meta_pool$Station, meta_pool$Annee, sep = "_")

set.seed(123)
nmds <- tryCatch(
  metaMDS(matrice_hel, distance = "bray", k = 2, trymax = 100, trace = FALSE),
  error = function(e) { message("NMDS non calculable : ", conditionMessage(e)); NULL }
)

if (!is.null(nmds)) {

  scores_df <- as.data.frame(nmds$points)
  colnames(scores_df) <- c("NMDS1", "NMDS2")
  scores_df$Station <- meta_pool$Station
  scores_df$Annee   <- meta_pool$Annee

  fit <- envfit(nmds, matrice_hel, perm = 999)
  species_fit <- as.data.frame(scores(fit, display = "vectors"))
  species_fit$Species <- rownames(species_fit)
  species_fit$pval <- fit$vectors$pvals
  species_fit$r2   <- fit$vectors$r
  species_sig <- species_fit %>% filter(pval <= 0.05, r2 >= 0.3)
  species_sig$NMDS1 <- species_sig$NMDS1 * 1.5
  species_sig$NMDS2 <- species_sig$NMDS2 * 1.5

  plot_nmds <- ggplot() +
    geom_point(data = scores_df, aes(NMDS1, NMDS2, colour = Station, shape = factor(Annee)), size = 4) +
    { if (nrow(species_sig) > 0)
        geom_segment(data = species_sig, aes(x = 0, y = 0, xend = NMDS1, yend = NMDS2),
                     arrow = arrow(length = unit(0.25, "cm")), colour = "black")
    } +
    { if (nrow(species_sig) > 0)
        geom_text_repel(data = species_sig, aes(NMDS1, NMDS2, label = Species), size = 3.5)
    } +
    theme_classic() +
    labs(title = "NMDS - Communautes ichtyologiques",
         subtitle = paste0("Stress = ", round(nmds$stress, 3),
                            " (n = ", nrow(matrice_hel), " points - a interpreter avec prudence)"),
         shape = "Annee") +
    theme(
      plot.title = element_text(face = "bold", size = 13, hjust = 0.5),
      plot.subtitle = element_text(size = 9, hjust = 0.5, face = "italic"),
      panel.background  = element_rect(fill = "transparent", colour = NA),
      plot.background   = element_rect(fill = "transparent", colour = NA),
      legend.background = element_rect(fill = "transparent", colour = NA),
      legend.key        = element_rect(fill = "transparent", colour = NA)
    )

  ggsave("R_PLOT/POISSONS/Analyses_multivariees/NMDS.png",
         plot_nmds, width = 18, height = 14, dpi = 300, units = "cm", bg = "transparent")
  cat("\nNMDS generee - stress =", round(nmds$stress, 3), "\n")

  # --------------------------------------------------------
  # 5. PERMANOVA (adonis2) - effet Station sur la composition
  # --------------------------------------------------------
  # ATTENTION : seulement 2 stations x 2 annees (n=4) - la resolution du
  # test de permutation est tres grossiere (peu de rearrangements
  # possibles). A ne pas surinterpreter ; a reevaluer avec plus d'annees.
  permanova_result <- adonis2(matrice_hel ~ Station, data = as.data.frame(meta_pool),
                               method = "bray", permutations = 999)
  cat("\nPERMANOVA (effet Station) :\n")
  print(permanova_result)

  # --------------------------------------------------------
  # 6. Homogeneite des dispersions (betadisper)
  # --------------------------------------------------------
  bd <- betadisper(vegdist(matrice_hel, method = "bray"), meta_pool$Station)
  cat("\nHomogeneite des dispersions (betadisper) :\n")
  print(anova(bd))

} else {
  cat("\nNMDS non calculee (donnees insuffisantes ou non convergentes).\n")
}
```


#####2.2.2.4 Correlations benthos-poissons
```{r}
# ------------------------------------------------------------
# 7. Correlations benthos x poissons
# ------------------------------------------------------------
# Contrairement au script GPMG (ou benthos et poissons sont 2 analyses
# separees qu'il faut recroiser manuellement), GCRMN a les deux volets
# dans le meme pipeline : la fusion est donc directe par Station x Annee.
# ATTENTION : seulement 4 points (2 stations x 2 annees d'extraction, les
# seules annees ou benthos ET poissons sont disponibles simultanement) -
# cor.test n'a ici pratiquement aucune puissance statistique. A visee
# exploratoire uniquement, a reevaluer avec plus d'annees de suivi.
dir.create("R_PLOT/POISSONS/Correlations_benthos_poissons", showWarnings = FALSE, recursive = TRUE)

if (exists("Recouvrement_benthos_complet") && !is.null(Recouvrement_benthos_complet)) {

  Benthos_wide <- Recouvrement_benthos_complet %>%
    filter(Source == "Extraction_ReefDB_LIT") %>%
    select(Station, Annee, LIT, Pourcentage_moyen) %>%
    pivot_wider(names_from = LIT, values_from = Pourcentage_moyen, values_fill = 0)

  Correlations_benthos_poissons <- Description_POISSONS_Station %>%
    select(Station, Annee, Abondance_totale, Biomasse_totale_kg,
           Richesse_specifique, Shannon_div_index, MTL) %>%
    inner_join(Benthos_wide, by = c("Station", "Annee"))

  cat("\nApercu - donnees fusionnees benthos x poissons :\n")
  print(Correlations_benthos_poissons)

  if (nrow(Correlations_benthos_poissons) >= 3) {

    if ("Coraux durs" %in% names(Correlations_benthos_poissons)) {
      test1 <- cor.test(Correlations_benthos_poissons$`Coraux durs`, Correlations_benthos_poissons$Biomasse_totale_kg)
      cat("\ncor.test Coraux durs ~ Biomasse :\n"); print(test1)

      p1 <- ggplot(Correlations_benthos_poissons, aes(`Coraux durs`, Biomasse_totale_kg)) +
        geom_point(aes(colour = Station), size = 4) +
        geom_smooth(method = "lm", colour = "black", fill = "grey70", se = TRUE) +
        stat_cor(method = "pearson") +
        theme_classic(base_size = 12) +
        labs(title = "Coraux durs ~ Biomasse poissons",
             subtitle = "n = 4 points - exploratoire, non significatif attendu",
             x = "Recouvrement corail dur (%)", y = "Biomasse totale (kg)") +
        theme(plot.title = element_text(face = "bold", hjust = 0.5),
              plot.subtitle = element_text(size = 8, hjust = 0.5, face = "italic"),
              panel.background  = element_rect(fill = "transparent", colour = NA),
              plot.background   = element_rect(fill = "transparent", colour = NA))

      ggsave("R_PLOT/POISSONS/Correlations_benthos_poissons/Corail_Biomasse.png",
             p1, width = 16, height = 12, dpi = 300, units = "cm", bg = "transparent")
    }

    if ("Algues indicatrices d'eutrophisation (NIA)" %in% names(Correlations_benthos_poissons)) {
      test2 <- cor.test(Correlations_benthos_poissons$`Algues indicatrices d'eutrophisation (NIA)`,
                         Correlations_benthos_poissons$Richesse_specifique)
      cat("\ncor.test NIA ~ Richesse specifique :\n"); print(test2)

      p2 <- ggplot(Correlations_benthos_poissons, aes(`Algues indicatrices d'eutrophisation (NIA)`, Richesse_specifique)) +
        geom_point(aes(colour = Station), size = 4) +
        geom_smooth(method = "lm", colour = "black", fill = "grey70", se = TRUE) +
        stat_cor(method = "pearson") +
        theme_classic(base_size = 12) +
        labs(title = "Algues indicatrices d'eutrophisation (NIA) ~ Richesse specifique",
             subtitle = "n = 4 points - exploratoire, non significatif attendu",
             x = "NIA (%)", y = "Richesse specifique (nb especes)") +
        theme(plot.title = element_text(face = "bold", hjust = 0.5, size = 11),
              plot.subtitle = element_text(size = 8, hjust = 0.5, face = "italic"),
              panel.background  = element_rect(fill = "transparent", colour = NA),
              plot.background   = element_rect(fill = "transparent", colour = NA))

      ggsave("R_PLOT/POISSONS/Correlations_benthos_poissons/NIA_Richesse.png",
             p2, width = 16, height = 12, dpi = 300, units = "cm", bg = "transparent")
    }

  } else {
    cat("\nPas assez de points communs benthos/poissons pour les correlations.\n")
  }

} else {
  cat("\nRecouvrement_benthos_complet indisponible - correlations benthos/poissons ignorees.\n")
}
```


#3_ Enregistrement BDD MODIF (BENTHOS + POISSONS)
```{r}
#Enregistrement de la BDD pour poster emmeline
# Chemin du dossier et nom du fichier (remplacer par ton chemin)
chemin_dossier <- "R_BDD"  
# Spécifie ici le chemin du dossier
nom_fichier <- "DATA_GCRMN_BENTHOS_MODIF.xlsx"
chemin_complet <- file.path(chemin_dossier, nom_fichier)

dir.create(chemin_dossier, showWarnings = FALSE, recursive = TRUE)

# Créer un nouveau fichier Excel en mémoire
wb <- createWorkbook()

#BDD

addWorksheet(wb, "BENTHOS_LIT_ANNEE")
      writeData(wb, sheet = "BENTHOS_LIT_ANNEE", BENTHOS_LIT_ANNEE)
      
      addWorksheet(wb, "BENTHOS_LIT_EVOLUTION")
      writeData(wb, sheet = "BENTHOS_LIT_EVOLUTION", BENTHOS_LIT_EVOLUTION)

#### ANNEE
      # Ajouter la première feuille avec la table "Composition_moyenne_substrat_complet"
      addWorksheet(wb, "1.1 Nature recouvrement")
      writeData(wb, sheet = "1.1 Nature recouvrement", Recouvrement_benthos_complet)
      
      # Ajouter la deuxième feuille avec la table "Recouvrement_tot"
      addWorksheet(wb, "1.2 Detail couverture vivante")
      writeData(wb, sheet = "1.2 Detail couverture vivante", Detail_couverture_vivante_complet)
      
      # Ajouter la deuxième feuille avec la table "Recouvrement_tot"
      addWorksheet(wb, "1.3 Composition_substrat")
      writeData(wb, sheet = "1.3 Composition_substrat", Composition_moyenne_substrat_complet_filtre)
      
      # Ajouter la deuxième feuille avec la table "Recouvrement_tot"
      addWorksheet(wb, "1.4 Proportion_taxons_corail")
      writeData(wb, sheet = "1.4 Proportion_taxons_corail", Taxons_coralliens)
      
      # Ajouter la deuxième feuille avec la table "Recouvrement_tot"
      addWorksheet(wb, "1.5 Proportion_blanchi_néc")
      writeData(wb, sheet = "1.5 Proportion_blanchi_néc", Proportion_blanchissement_complet)

#### EVOLUTION
      
 # Ajouter la deuxième feuille avec la table "Recouvrement_tot"
      addWorksheet(wb, "2.1 Evolution_Recouv_benthos")
      writeData(wb, sheet = "2.1 Evolution_Recouv_benthos", Evolution_recouvrement_benthos)
      
       # Ajouter la deuxième feuille avec la table "Recouvrement_tot"
      # NB : Densite_recrues (par quadrat, 2022/2026 seulement) a ete
      # remplacee par Recrues_longue (serie longue 2002-2026, historique +
      # extraction + ecart-type inter-quadrats) suite a la fusion des
      # sections 2.1.2.2/2.1.2.3 - table plus complete pour ce meme export.
      addWorksheet(wb, "2.2 Evolution_densité_recrues")
      writeData(wb, sheet = "2.2 Evolution_densité_recrues", Recrues_longue)
      
       # Ajouter la deuxième feuille avec la table "Recouvrement_tot"
      # NB : meme remplacement que ci-dessus pour les oursins (Oursins_longue
      # au lieu de Densite_OURSINS_taxons, suite a la fusion 2.1.2.4/2.1.2.5)
      addWorksheet(wb, "2.3 Evolution_densité_oursins")
      writeData(wb, sheet = "2.3 Evolution_densité_oursins", Oursins_longue)
      
       # Ajouter la deuxième feuille avec la table "Recouvrement_tot"
      addWorksheet(wb, "2.4 Etat_de_sante")
      writeData(wb, sheet = "2.4 Etat_de_sante", Proportion_blanchissement_complet)

       # Ajouter la deuxième feuille avec la table "Recouvrement_tot"
      addWorksheet(wb, "2.5 Indicateur_benthos")
      writeData(wb, sheet = "2.5 Indicateur_benthos", Indicateur_benthos)

       # Ajouter la deuxième feuille avec la table "Recouvrement_tot"
      addWorksheet(wb, "2.6 Indicateur_macroalgue")
      writeData(wb, sheet = "2.6 Indicateur_macroalgue", Indicateur_macroalgue)

      # Ajouter la deuxième feuille avec la table "Recouvrement_tot"
      addWorksheet(wb, "2.7 Taxons_algaux ")
      writeData(wb, sheet = "2.7 Taxons_algaux ", Taxons_algaux )

      # Ajouter la table BELT CORAIL (etat de sante des colonies, protocole
      # dedie) et le recouvrement macroalgues (protocole QUADRAT), toutes
      # deux absentes de l'export precedent bien que deja calculees plus haut
      if (exists("Etat_sante_BELT") && !is.null(Etat_sante_BELT)) {
        addWorksheet(wb, "2.8 Etat_sante_BELT_CORAIL")
        writeData(wb, sheet = "2.8 Etat_sante_BELT_CORAIL", Etat_sante_BELT)
      }
      if (exists("Abondance_BELT") && !is.null(Abondance_BELT)) {
        addWorksheet(wb, "2.8b Abondance_BELT_10m2")
        writeData(wb, sheet = "2.8b Abondance_BELT_10m2", Abondance_BELT)
      }
      if (exists("Diversite_BELT") && !is.null(Diversite_BELT)) {
        addWorksheet(wb, "2.8c Diversite_BELT")
        writeData(wb, sheet = "2.8c Diversite_BELT", Diversite_BELT)
      }
      if (exists("Recouvrement_macroalgues_taxon") && !is.null(Recouvrement_macroalgues_taxon)) {
        addWorksheet(wb, "2.9 Recouvrement_macroalgues")
        writeData(wb, sheet = "2.9 Recouvrement_macroalgues", Recouvrement_macroalgues_taxon)
      }
      
# Enregistrer le fichier dans le dossier spécifié
saveWorkbook(wb, chemin_complet, overwrite = TRUE)

cat("Classeur BENTHOS enregistre :", chemin_complet, "\n")
```

#3bis_ Enregistrement BDD MODIF (POISSONS)
Meme logique et meme convention de nommage des feuilles que le classeur BENTHOS ci-dessus (ANNEE = derniere annee de suivi uniquement ; EVOLUTION = toutes les annees / historique inclus quand disponible), applique aux tables POISSONS construites plus haut dans ce document (sections 1.6 a 1.6ter).
```{r}
nom_fichier_poissons <- "DATA_GCRMN_POISSONS_MODIF.xlsx"
chemin_complet_poissons <- file.path(chemin_dossier, nom_fichier_poissons)

wb_poissons <- createWorkbook()

#BDD brute (meme convention que BENTHOS_LIT_ANNEE/EVOLUTION)
addWorksheet(wb_poissons, "POISSONS_ANNEE")
writeData(wb_poissons, sheet = "POISSONS_ANNEE", POISSONS %>% filter(Annee == max(Annee, na.rm = TRUE)))

addWorksheet(wb_poissons, "POISSONS_EVOLUTION")
writeData(wb_poissons, sheet = "POISSONS_EVOLUTION", POISSONS)

#### ANNEE (derniere annee de suivi uniquement)
addWorksheet(wb_poissons, "1.1 Regime_trophique")
writeData(wb_poissons, sheet = "1.1 Regime_trophique", REPLICAT_Regime_trophique_POISSONS_ANNEE)

addWorksheet(wb_poissons, "1.2 Famille")
writeData(wb_poissons, sheet = "1.2 Famille", REPLICAT_Famille_POISSONS_ANNEE)

addWorksheet(wb_poissons, "1.3 Taxon")
writeData(wb_poissons, sheet = "1.3 Taxon", REPLICAT_Taxon_POISSONS_ANNEE)

addWorksheet(wb_poissons, "1.4 Descripteurs_generaux")
writeData(wb_poissons, sheet = "1.4 Descripteurs_generaux",
          Description_POISSONS_Station %>% filter(Annee == max(Annee, na.rm = TRUE)))

if (exists("Regime_trophique_pct_ANNEE")) {
  addWorksheet(wb_poissons, "1.5 Regime_trophique_pct")
  writeData(wb_poissons, sheet = "1.5 Regime_trophique_pct", Regime_trophique_pct_ANNEE)
}

#### EVOLUTION (toutes annees, historique inclus quand disponible)
addWorksheet(wb_poissons, "2.1 Evolution_indicateurs")
writeData(wb_poissons, sheet = "2.1 Evolution_indicateurs", BDD_evolution_poissons)

addWorksheet(wb_poissons, "2.2 Structure_trophique_hist")
writeData(wb_poissons, sheet = "2.2 Structure_trophique_hist", Trophique_historique)

addWorksheet(wb_poissons, "2.3 Descripteurs_generaux")
writeData(wb_poissons, sheet = "2.3 Descripteurs_generaux", Description_POISSONS_Station)

addWorksheet(wb_poissons, "2.4 Evolution_Regime_trophique")
writeData(wb_poissons, sheet = "2.4 Evolution_Regime_trophique", REPLICAT_Regime_trophique_POISSONS_EVOLUTION)

addWorksheet(wb_poissons, "2.5 Evolution_Famille")
writeData(wb_poissons, sheet = "2.5 Evolution_Famille", REPLICAT_Famille_POISSONS_EVOLUTION)

addWorksheet(wb_poissons, "2.6 Evolution_Taxon")
writeData(wb_poissons, sheet = "2.6 Evolution_Taxon", REPLICAT_Taxon_POISSONS_EVOLUTION)

saveWorkbook(wb_poissons, chemin_complet_poissons, overwrite = TRUE)

cat("Classeur POISSONS enregistre :", chemin_complet_poissons, "\n")
```

## Propositions d'amelioration (a discuter, non appliquees ici)

- **Densite_OURSINS_taxons** : cette table (utilisee dans les graphiques anterieurs a la fusion 2.1.2.3) ne calcule une densite correcte que pour *Diadema antillarum* - les autres especes y restent a 0 quelle que soit leur abondance reelle. Elle n'est plus utilisee dans l'export ni dans les graphiques actuels, mais existe toujours dans l'environnement ; a corriger ou supprimer si elle doit resservir ailleurs.
- **Coraux_descripteurs et Autres_indicateurs** (feuilles du rapport Bouchon 2024) restent inexploitees : la premiere donne une richesse/abondance corail comparable a BELT CORAUX, la seconde des tendances gorgones/eponges - utile en historique si ces compartiments doivent etre suivis plus finement.
- **Classeur POISSONS** : `Description_POISSONS_Station` et `Trophique_historique` melangent extraction et historique dans une seule feuille (colonne `Source`) - a scinder en 2 feuilles distinctes si un usage downstream (ex. tableau croise dynamique) suppose des schemas identiques sans colonne `Source`.
```
