---
title: "ANALYSE R GCRMN SBH 2026"
author: "Sebastien_CNUDDE"
date: "`r Sys.Date()`"
output:
  html_document:
    toc: true
    toc_float: true
    toc_depth: 3
    number_sections: false
---

# Installation des packages et parametres
```{r setup, include=FALSE}
# Seuls les paquets reellement utilises sont charges (demarrage plus
# rapide, moins d'erreurs d'installation). "ragg" est optionnel : s'il
# est installe, les PNG sont plus nets et la police POLICE_GRAPHS (charte
# Canva) est utilisable.
if (!requireNamespace("pacman", quietly = TRUE)) install.packages("pacman")
pacman::p_load(
  # Lecture / ecriture
  readxl, openxlsx, writexl,
  # Manipulation
  tidyverse, lubridate,
  # Graphiques
  ggplot2, ggrepel, scales, cowplot, gridExtra, ragg,
  # Statistiques
  vegan, FactoMineR, factoextra, corrplot, ggpubr,
  # Rapport
  knitr
)

# Rapport HTML : le code est masque, seuls les resultats sont affiches
knitr::opts_chunk$set(echo = FALSE, message = FALSE, warning = TRUE,
                      fig.width = 8, fig.height = 6)
options(dplyr.summarise.inform = FALSE)

# Parametres, palettes et fonctions (dossier R/ a cote de ce fichier)
source("R/00_parametres.R",           encoding = "UTF-8")
source("R/01_palettes.R",             encoding = "UTF-8")
source("R/02_fonctions_outils.R",     encoding = "UTF-8")
source("R/03_fonctions_graphiques.R", encoding = "UTF-8")

# Verification des fichiers obligatoires AVANT de lancer les calculs
invisible(lapply(FICHIERS_OBLIGATOIRES, verifier_fichier))
dir.create(DOSSIER_BANCARISATION, showWarnings = FALSE)
```

# 1 Extraction et mise en forme des tables de données
## 1.1 LIT BENTHOS
```{r, include=FALSE}
# NB : la section "LIT CORAUX" d'origine chargeait bien le fichier
# LIT-BENTHOS mais avec une logique de comptage de colonies (BELT) qui ne
# correspond pas aux colonnes reellement presentes dans cet export (LIT =
# Line Intercept Transect, recouvrement lineaire par segment, pas un
# comptage d'individus). Elle est remplacee ici par le calcul correct.

# --- 1. Lecture et mise en forme de la table brute ----------------------
# NB : le fichier exporte par ReefDB contient un BOM UTF-8 ; fileEncoding
# = "UTF-8" (comme pour POISSONS dans le script de reference) suffit a le
# gerer correctement.
LIT_BENTHOS <- lire_extraction_reefdb("LIT_BENTHOS")

# Renommage des colonnes utiles (memes conventions que le reste du script :
# Replicat, Profondeur, etc.)
# NB : read.csv2() convertit automatiquement les tirets "-" des en-tetes
# en points "." (check.names = TRUE) ; on utilise donc les noms tels que
# R les recree, pas les noms bruts du CSV.
LIT_BENTHOS <- LIT_BENTHOS %>%
  rename(
    Replicat             = REPLICAT_Numero,
    Transition_m         = `REPLICAT_Transition_Protocole_LIT_._transects_georeferences.Centimetre`,
    Necrose_classe       = REPLICAT_Recouvrement_necrose_,
    Substrat             = `REPLICAT_Substrat_Protocole_LIT_._transects_georeferences`,
    Longueur_transect_m  = `REPLICAT_Longueur_transect_metre_ruban.Metre`,
    Origine_m            = `REPLICAT_Origine_replicat_._protocole_LIT_._transects_georeferences.Metre`,
    Profondeur           = `OBSERVATION_Profondeur.Metre`
  )

# Suppression des lignes d'en-tete de station/transect qui ne portent
# aucune donnee de point (pas de Replicat renseigne)
LIT_BENTHOS <- LIT_BENTHOS %>%
  filter(!is.na(Replicat) & Replicat != "") %>%
  mutate(Station = harmoniser_station(Station))

# Date au format Date + colonne Annee (meme logique que RECRUES/OURSINS/POISSONS)
LIT_BENTHOS$Date <- dmy(LIT_BENTHOS$Date)
LIT_BENTHOS <- LIT_BENTHOS %>%
  mutate(Annee = year(Date))

cat("Lignes de points LIT apres nettoyage :", nrow(LIT_BENTHOS), "\n")
cat("Stations :", paste(unique(LIT_BENTHOS$Station), collapse = ", "), "\n")
cat("Annees :", paste(sort(unique(LIT_BENTHOS$Annee)), collapse = ", "), "\n")


# --- 2. Categorie de recouvrement a chaque point de transition ----------
# Chaque ligne = un point de transition sur le ruban. La categorie qui
# "tient" jusqu'a ce point est :
#   - le Groupe_taxons si renseigne (point biologique) ;
#   - sinon le Substrat brut (point abiotique : roche nue, sable, debris).
# On recode ensuite ces categories brutes vers les intitules deja utilises
# par les palettes du script de reference (Palette_couverture_vivante,
# Palette_substrat), pour rester compatible avec ces palettes existantes.
LIT_BENTHOS <- LIT_BENTHOS %>%
  mutate(
    Categorie_brute = case_when(
      !is.na(Groupe_taxons) & Groupe_taxons != "" ~ Groupe_taxons,
      !is.na(Substrat)      & Substrat      != "" ~ Substrat,
      TRUE ~ NA_character_
    )
  ) %>%
  filter(!is.na(Categorie_brute))

# Niveau de detail (compatible Palette_couverture_vivante / Palette_substrat)
LIT_BENTHOS <- LIT_BENTHOS %>%
  mutate(
    Categorie_detail = case_when(
      Categorie_brute == "Algues dressées Molles"                           ~ "Macroalgues molles",
      Categorie_brute == "Algues gazonnantes"                               ~ "Turf algal",
      Categorie_brute == "Algues calcaires récifs"                          ~ "Algues calcaires encroutantes",
      Categorie_brute == "Cyanophycées"                                     ~ "Cyanophycées",
      Categorie_brute == "Cyanobactéries"                                   ~ "Cyanophycées",
      Categorie_brute == "Eponge"                                           ~ "Eponges",
      Categorie_brute == "Gorgones"                                         ~ "Gorgones",
      Categorie_brute == "Corail Dur - Hard Coral"                          ~ "Coraux durs",
      Categorie_brute == "Corail vivant"                                    ~ "Coraux durs",
      Categorie_brute == "Corail Récemment Mort - Recently Killed  Coral"   ~ "Corail mort récent",
      Categorie_brute == "Substrat dur nu / Roche nue"                      ~ "Roche",
      Categorie_brute == "Sable"                                            ~ "Sable",
      Categorie_brute == "Débris"                                           ~ "Débris",
      TRUE ~ Categorie_brute  # filet de securite si une nouvelle categorie apparait
    ),
    # Regroupement de plus haut niveau (compatible Palette_nature_recouvrement)
    # NB : Macroalgues molles (algues charnues brunes de type Dictyota,
    # Turbinaria, Lobophora...) est classee ici avec les indicatrices
    # d'eutrophisation (NIA), pas avec les "Autres algues" - c'est le
    # groupe d'algues charnues classiquement utilise comme bio-indicateur
    # d'enrichissement en nutriments dans le suivi GCRMN.
    LIT = case_when(
      Categorie_detail %in% c("Turf algal",
                               "Macroalgues calcaires", "Algues calcaires encroutantes") ~ "Autres algues",
      Categorie_detail %in% c("Macroalgues molles", "Cyanophycées")           ~ "Algues indicatrices d'eutrophisation (NIA)",
      Categorie_detail %in% c("Eponges", "Gorgones")                        ~ "Autres invertébrés",
      Categorie_detail == "Coraux durs"                                     ~ "Coraux durs",
      Categorie_detail == "Zoanthaires"                                     ~ "Zoanthaires",
      Categorie_detail == "Herbiers"                                        ~ "Herbiers",
      Categorie_detail %in% c("Roche", "Sable", "Débris", "Corail mort récent") ~ "Non vivant",
      TRUE ~ "Non vivant"
    )
  )

# Avertir si des categories brutes inconnues restent non mappees
categories_deja_mappees <- c("Roche", "Sable", "Débris", "Gorgones", "Cyanophycées")
categories_non_reconnues <- LIT_BENTHOS %>%
  filter(Categorie_detail == Categorie_brute &
           !Categorie_brute %in% categories_deja_mappees) %>%
  distinct(Categorie_brute)
if (nrow(categories_non_reconnues) > 0) {
  cat("ATTENTION - categories non reconnues (a mapper manuellement) :\n")
  print(categories_non_reconnues)
}


# --- 3. Calcul du recouvrement (% lineaire) par replicat ----------------
# Methode LIT classique : la longueur du segment associe a un point de
# transition = distance entre ce point et le point de transition precedent
# (le premier segment part de 0, ou de Origine_m si renseignee).
# Controle d'unite : l'en-tete ReefDB annonce des "Centimetre" mais les
# points de transition sont en METRES (0 a 30 m). Si un jour l'export
# passe reellement en cm, on convertit automatiquement plutot que de
# produire des recouvrements x100.
if (max(LIT_BENTHOS$Transition_m, na.rm = TRUE) > 1.5 * LONGUEUR_TRANSECT_LIT_M) {
  warning("Points de transition LIT > ", 1.5 * LONGUEUR_TRANSECT_LIT_M,
          " : valeurs interpretees comme des centimetres et converties en metres.", call. = FALSE)
  LIT_BENTHOS$Transition_m <- LIT_BENTHOS$Transition_m / 100
}

LIT_BENTHOS <- LIT_BENTHOS %>%
  arrange(Station, Date, Annee, Replicat, Transition_m) %>%
  group_by(Station, Date, Annee, Replicat) %>%
  mutate(
    Point_precedent    = lag(Transition_m, default = 0),
    Longueur_segment_m = Transition_m - Point_precedent
  ) %>%
  ungroup()

# Controle qualite : aucun segment ne doit etre negatif (points non ordonnes)
n_segments_negatifs <- sum(LIT_BENTHOS$Longueur_segment_m < 0, na.rm = TRUE)
if (n_segments_negatifs > 0) {
  warning(n_segments_negatifs, " segment(s) de longueur negative detecte(s) - verifier les points de transition.")
}

# Longueur totale de chaque transect : on utilise la longueur NOMINALE du
# protocole (30 m), pas le dernier point de transition releve (qui varie
# legerement, 29,70 a 29,90 m selon les transects, sans signification
# ecologique - juste la position exacte du dernier repere pose).
LONGUEUR_TRANSECT_NOMINALE_M <- LONGUEUR_TRANSECT_LIT_M  # cf. R/00_parametres.R

Longueur_transects <- LIT_BENTHOS %>%
  distinct(Programme, Station, Date, Annee, Replicat) %>%
  mutate(Longueur_totale_m = LONGUEUR_TRANSECT_NOMINALE_M)

cat("\nControle - longueur des transects (m, attendu ~30) :\n")
print(Longueur_transects)


# --- 4. Tables de recouvrement (% lineaire) -----------------------------

## 4.1 Par replicat x categorie de detail
Recouvrement_detail_replicat <- LIT_BENTHOS %>%
  group_by(Programme, Station, Date, Annee, Replicat, LIT, Categorie_detail) %>%
  summarise(Longueur_m = sum(Longueur_segment_m), .groups = "drop") %>%
  left_join(Longueur_transects, by = c("Programme", "Station", "Date", "Annee", "Replicat")) %>%
  # on complete avec 0% les categories non interceptees sur un replicat donne,
  # pour que les moyennes/graphiques ne soient pas biaises
  complete(
    nesting(Programme, Station, Date, Annee, Replicat, Longueur_totale_m),
    nesting(LIT, Categorie_detail) %>% distinct(),
    fill = list(Longueur_m = 0)
  ) %>%
  mutate(Pourcentage_recouvrement = round(100 * Longueur_m / Longueur_totale_m, 2))

## 4.2 Moyenne (+ ecart-type) par Station x Annee x categorie de detail
Recouvrement_detail_annee <- Recouvrement_detail_replicat %>%
  group_by(Programme, Station, Date, Annee, LIT, Categorie_detail) %>%
  summarise(
    Pourcentage_moyen = round(mean(Pourcentage_recouvrement, na.rm = TRUE), 2),
    Pourcentage_ET     = round(sd(Pourcentage_recouvrement, na.rm = TRUE), 2),
    n_replicats        = n(),
    .groups = "drop"
  )

## 4.3 Meme chose au niveau "Nature du recouvrement" (regroupement large)
Recouvrement_LIt_replicat <- LIT_BENTHOS %>%
  group_by(Programme, Station, Date, Annee, Replicat, LIT) %>%
  summarise(Longueur_m = sum(Longueur_segment_m), .groups = "drop") %>%
  left_join(Longueur_transects, by = c("Programme", "Station", "Date", "Annee", "Replicat")) %>%
  complete(
    nesting(Programme, Station, Date, Annee, Replicat, Longueur_totale_m),
    LIT,
    fill = list(Longueur_m = 0)
  ) %>%
  mutate(Pourcentage_recouvrement = round(100 * Longueur_m / Longueur_totale_m, 2))

Recouvrement_LIt_annee <- Recouvrement_LIt_replicat %>%
  group_by(Programme, Station, Date, Annee, LIT) %>%
  summarise(
    Pourcentage_moyen = round(mean(Pourcentage_recouvrement, na.rm = TRUE), 2),
    Pourcentage_ET     = round(sd(Pourcentage_recouvrement, na.rm = TRUE), 2),
    n_replicats        = n(),
    .groups = "drop"
  )

cat("\nApercu - recouvrement moyen par nature (%) :\n")
print(Recouvrement_LIt_annee)


# --- 5. Detail des taxons coralliens (coraux durs uniquement) -----------
Taxons_coralliens_replicat <- LIT_BENTHOS %>%
  filter(LIT == "Coraux durs", !is.na(Taxon) & Taxon != "") %>%
  group_by(Programme, Station, Date, Annee, Replicat, Taxon) %>%
  summarise(Longueur_m = sum(Longueur_segment_m), .groups = "drop") %>%
  left_join(Longueur_transects, by = c("Programme", "Station", "Date", "Annee", "Replicat")) %>%
  mutate(Pourcentage_recouvrement = round(100 * Longueur_m / Longueur_totale_m, 2))

Taxons_coralliens_annee <- Taxons_coralliens_replicat %>%
  group_by(Programme, Station, Date, Annee, Taxon) %>%
  summarise(
    Pourcentage_moyen = round(mean(Pourcentage_recouvrement, na.rm = TRUE), 2),
    n_replicats        = n(),
    .groups = "drop"
  ) %>%
  arrange(Station, Annee, desc(Pourcentage_moyen))

cat("\nApercu - recouvrement corail dur par taxon (%) :\n")
print(head(Taxons_coralliens_annee, 15))


# --- 6. Etat de necrose / blanchissement (donnees ponctuelles) ----------
# Cette colonne n'est renseignee que sur les points ou une atteinte a ete
# observee sur une colonie de corail (classes de recouvrement, pas de %
# continu). On en tire une simple table de frequence par station/annee.
Necrose_classes <- LIT_BENTHOS %>%
  filter(!is.na(Necrose_classe) & Necrose_classe != "") %>%
  count(Programme, Station, Date, Annee, Necrose_classe, name = "n_points")

cat("\nApercu - points avec necrose/blanchissement releve :\n")
print(Necrose_classes)


# --- 6bis. Indicateur Algues / Corail (ratio macroalgues:corail) --------
# Indicateur classique de sante recifale (GCRMN) : un ratio croissant dans
# le temps traduit generalement un phase-shift algues au detriment du
# corail. Calcule a partir de Recouvrement_detail_replicat (categories
# fines), agrege par replicat puis moyenne par Station x Annee.
# NB : les algues calcaires encroutantes (corallinacees) sont EXCLUES du
# ratio : elles favorisent le recrutement corallien et ne traduisent pas
# un phase-shift (cf. CATEGORIES_ALGUES_RATIO dans R/00_parametres.R)
Categories_algues <- CATEGORIES_ALGUES_RATIO

Ratio_algues_corail_replicat <- Recouvrement_detail_replicat %>%
  mutate(Groupe_ratio = case_when(
    Categorie_detail %in% Categories_algues ~ "Algues",
    Categorie_detail == "Coraux durs"        ~ "Corail",
    TRUE ~ NA_character_
  )) %>%
  filter(!is.na(Groupe_ratio)) %>%
  group_by(Programme, Station, Date, Annee, Replicat, Groupe_ratio) %>%
  summarise(Pourcentage_recouvrement = sum(Pourcentage_recouvrement), .groups = "drop") %>%
  pivot_wider(names_from = Groupe_ratio, values_from = Pourcentage_recouvrement, values_fill = 0) %>%
  mutate(Ratio_algues_corail = round(Algues / pmax(Corail, 0.01), 2))  # evite la division par 0

Ratio_algues_corail_annee <- Ratio_algues_corail_replicat %>%
  group_by(Programme, Station, Date, Annee) %>%
  summarise(
    Algues_pct  = round(mean(Algues), 2),
    Corail_pct  = round(mean(Corail), 2),
    Ratio_algues_corail = round(mean(Ratio_algues_corail), 2),
    .groups = "drop"
  )

cat("\nApercu - indicateur Algues/Corail :\n")
print(Ratio_algues_corail_annee)


```


## 1.2 BELT CORAUX
```{r}
# NB : si aucun graphique BELT n'apparaissait, c'est que ce bloc ne
# trouvait pas le fichier (chemin/nom different) ou pas la feuille
# attendue : il se contentait alors d'un warning() discret et toutes les
# tables BELT restaient NULL. Le bloc cherche desormais le fichier dans
# tout le dossier "BD Excel", prend la bonne feuille (ou la 1re a defaut),
# detecte les colonnes par motif et AFFICHE clairement ce qu'il a lu.
# Chemin, feuille, etats exclus et mode de comptage : cf. R/00_parametres.R
FICHIER_BELT_CORAIL <- FICHIERS$BELT_CORAIL

if (!file.exists(FICHIER_BELT_CORAIL)) {
  candidats_belt <- list.files("BD Excel", pattern = "BELT.*\\.xlsx?$", recursive = TRUE,
                               full.names = TRUE, ignore.case = TRUE)
  candidats_belt <- candidats_belt[!grepl("~\\$", candidats_belt)]  # fichiers temporaires Excel
  if (length(candidats_belt) > 0) {
    cat("Fichier BELT attendu introuvable ; fichier utilise a la place :", candidats_belt[1], "\n")
    FICHIER_BELT_CORAIL <- candidats_belt[1]
  }
}

# Recherche d'une colonne par motif (insensible a la casse/aux accents
# courants) : renvoie le 1er nom de colonne correspondant, ou NA
trouver_colonne <- function(df, motifs) {
  noms <- names(df)
  noms_simplifies <- tolower(iconv(noms, to = "ASCII//TRANSLIT"))
  for (m in motifs) {
    idx <- which(grepl(m, noms_simplifies, perl = TRUE))
    if (length(idx) > 0) return(noms[idx[1]])
  }
  NA_character_
}

BELT_CORAIL <- NULL; BELT_CORAIL_long <- NULL; Etat_sante_BELT <- NULL
Taux_atteinte_BELT <- NULL; Abondance_BELT_replicat <- NULL; Abondance_BELT <- NULL
Diversite_BELT <- NULL; Indices_diversite_BELT <- NULL; Comparaison_abondance_BELT <- NULL

if (file.exists(FICHIER_BELT_CORAIL)) {

  feuilles <- excel_sheets(FICHIER_BELT_CORAIL)
  feuille <- if (FEUILLE_BELT_CORAIL %in% feuilles) FEUILLE_BELT_CORAIL else feuilles[1]
  if (feuille != FEUILLE_BELT_CORAIL) {
    cat("Feuille '", FEUILLE_BELT_CORAIL, "' absente - lecture de la feuille '", feuille, "'\n", sep = "")
  }
  BELT_CORAIL <- read_excel(FICHIER_BELT_CORAIL, sheet = feuille)

  cat("\nBELT CORAIL - fichier :", FICHIER_BELT_CORAIL, "| feuille :", feuille,
      "|", nrow(BELT_CORAIL), "lignes\nColonnes lues :\n")
  print(names(BELT_CORAIL))

  col_station  <- trouver_colonne(BELT_CORAIL, c("^station$", "station", "^site$"))
  col_date     <- trouver_colonne(BELT_CORAIL, c("^date$", "date"))
  col_annee    <- trouver_colonne(BELT_CORAIL, c("^annee$", "^year$"))
  col_cote     <- trouver_colonne(BELT_CORAIL, c("^cote$", "cote"))
  col_transect <- trouver_colonne(BELT_CORAIL, c("replicat_transect", "^transect", "transect", "replicat"))
  col_longueur <- trouver_colonne(BELT_CORAIL, c("longueur"))
  col_largeur  <- trouver_colonne(BELT_CORAIL, c("largeur"))
  col_taxon    <- trouver_colonne(BELT_CORAIL, c("^taxon$", "^espece$", "^especes$", "taxon", "espece", "^genre$", "species"))
  cols_etat    <- grep("^Nb_", names(BELT_CORAIL), value = TRUE)
  cols_etat    <- setdiff(cols_etat, grep("total", cols_etat, ignore.case = TRUE, value = TRUE))

  cat("\nColonnes detectees : Station =", col_station, "| Date =", col_date, "| Annee =", col_annee,
      "| Cote =", col_cote, "| Transect =", col_transect, "| Longueur =", col_longueur,
      "| Largeur =", col_largeur, "| Taxon =", col_taxon,
      "\nColonnes d'etat de sante (Nb_*) :", paste(cols_etat, collapse = ", "), "\n")

  if (is.na(col_station) || (is.na(col_date) && is.na(col_annee)) || length(cols_etat) == 0) {
    warning("BELT CORAIL : colonnes Station / Date (ou Annee) / Nb_* introuvables dans '",
            FICHIER_BELT_CORAIL, "' - verifier les noms de colonnes affiches ci-dessus.")
  } else {

    # NB : la colonne Programme brute contient une coquille de saisie (une
    # seule ligne a "GCRMN" en 2022 au lieu de vide) - valeur fixe.
    BELT_CORAIL <- BELT_CORAIL %>%
      mutate(
        Programme = "GCRMN_SBH_BELT_CORAIL",
        Station = harmoniser_station(.data[[col_station]]),
        Annee = if (!is.na(col_annee)) suppressWarnings(as.numeric(.data[[col_annee]]))
                else year(as.Date(.data[[col_date]])),
        Cote_brute     = if (!is.na(col_cote)) as.character(.data[[col_cote]]) else NA_character_,
        Transect_brut  = if (!is.na(col_transect)) as.character(.data[[col_transect]]) else "1",
        # 12 replicats = 2 cotes (Droite/Gauche) x 6 transects de 10 x 1 m
        Replicat = ifelse(is.na(Cote_brute), Transect_brut, paste(Cote_brute, Transect_brut, sep = "_")),
        Longueur_m = if (!is.na(col_longueur)) suppressWarnings(as.numeric(.data[[col_longueur]])) else NA_real_,
        Largeur_m  = if (!is.na(col_largeur))  suppressWarnings(as.numeric(.data[[col_largeur]]))  else NA_real_,
        # surface standard du protocole (10 m x 1 m) si non renseignee
        Surface_m2 = ifelse(is.na(Longueur_m * Largeur_m) | Longueur_m * Largeur_m <= 0,
                            SURFACE_BELT_PAR_DEFAUT_M2, Longueur_m * Largeur_m),
        Taxon = if (!is.na(col_taxon)) str_squish(as.character(.data[[col_taxon]])) else NA_character_
      ) %>%
      filter(!is.na(Station), Station != "", !is.na(Annee)) %>%
      mutate(across(all_of(cols_etat), ~ suppressWarnings(as.numeric(.x))))

    cat("\nBELT CORAIL - lignes par Station x Annee :\n")
    print(BELT_CORAIL %>% count(Station, Annee), n = Inf)

    # Plan d'echantillonnage : tous les replicats reellement prospectes
    # (y compris ceux sans aucune colonie -> abondance 0 dans la moyenne)
    Replicats_BELT <- BELT_CORAIL %>%
      group_by(Programme, Station, Annee, Replicat) %>%
      summarise(Surface_m2 = first(Surface_m2), .groups = "drop")

    Surface_totale_BELT <- Replicats_BELT %>%
      group_by(Station, Annee) %>%
      summarise(Surface_totale_m2 = sum(Surface_m2), n_replicats = n(), .groups = "drop")

    # Format long : une ligne par etat de sante recense (Sain, Necrose,
    # SCTLD (maladie de deperissement des tissus), Autres_Maladies,
    # Blanchissement, Mort_Recent, Mort_Ancien)
    BELT_CORAIL_long <- BELT_CORAIL %>%
      pivot_longer(cols = all_of(cols_etat), names_to = "Etat_sante", values_to = "Nombre") %>%
      filter(!is.na(Nombre), Nombre > 0) %>%
      mutate(Etat_sante = str_remove(Etat_sante, "^Nb_"))

    ## Nombre de colonies par ligne de saisie (espece x transect), selon
    # BELT_MODE_COMPTAGE (cf. R/00_parametres.R) : "somme" = chaque etat
    # est une colonie differente ; "max" = une colonie peut cumuler
    # plusieurs etats (colonies = plus grand des comptages de la ligne).
    cols_etat_vivants <- setdiff(cols_etat, paste0("Nb_", ETATS_EXCLUS_ABONDANCE))
    n_lignes_multi_etats <- sum(rowSums(BELT_CORAIL[, cols_etat_vivants] > 0, na.rm = TRUE) > 1)
    cat("\nBELT : ", n_lignes_multi_etats, " ligne(s) avec plusieurs etats renseignes - mode de comptage = '",
        BELT_MODE_COMPTAGE, "'\n", sep = "")
    BELT_colonies_ligne <- BELT_CORAIL %>%
      mutate(.ligne = row_number()) %>%
      select(.ligne, Programme, Station, Annee, Replicat, Taxon, all_of(cols_etat_vivants)) %>%
      pivot_longer(all_of(cols_etat_vivants), names_to = "Etat_sante", values_to = "Nombre") %>%
      mutate(Nombre = replace_na(Nombre, 0)) %>%
      group_by(.ligne, Programme, Station, Annee, Replicat, Taxon) %>%
      summarise(Nb_colonies = if (BELT_MODE_COMPTAGE == "max") max(Nombre) else sum(Nombre),
                .groups = "drop") %>%
      filter(Nb_colonies > 0)

    ## (1) ABONDANCE : colonies / 10 m² par replicat, puis moyenne +/- ET
    Abondance_BELT_replicat <- BELT_colonies_ligne %>%
      group_by(Programme, Station, Annee, Replicat) %>%
      summarise(Nb_colonies = sum(Nb_colonies), .groups = "drop") %>%
      right_join(Replicats_BELT, by = c("Programme", "Station", "Annee", "Replicat")) %>%
      mutate(Nb_colonies = replace_na(Nb_colonies, 0),
             Densite_10m2 = 10 * Nb_colonies / Surface_m2)

    Abondance_BELT <- Abondance_BELT_replicat %>%
      group_by(Programme, Station, Annee) %>%
      summarise(
        Densite_moy_10m2 = round(mean(Densite_10m2), 2),
        Densite_ET_10m2  = round(sd(Densite_10m2), 2),
        Densite_ES_10m2  = round(sd(Densite_10m2) / sqrt(n()), 2),
        Nb_colonies_total = sum(Nb_colonies),
        n_replicats = n(),
        .groups = "drop"
      )
    cat("\nApercu - Abondance_BELT (colonies / 10 m², moyenne +/- ET des replicats) :\n")
    print(Abondance_BELT, n = Inf)

    # Test de Wilcoxon : chaque annee vs l'annee de suivi precedente
    Comparaison_abondance_BELT <- comparer_annees(Abondance_BELT_replicat, "Densite_10m2")
    cat("\nComparaison entre annees (Wilcoxon, replicats BELT) :\n")
    print(Comparaison_abondance_BELT)

    ## (2) DIVERSITE RELATIVE : part (%) de chaque espece dans les colonies
    if (!is.na(col_taxon)) {
      Diversite_BELT <- BELT_colonies_ligne %>%
        filter(!is.na(Taxon), Taxon != "") %>%
        group_by(Programme, Station, Annee, Taxon) %>%
        summarise(Nb_colonies = sum(Nb_colonies), .groups = "drop") %>%
        group_by(Station, Annee) %>%
        mutate(Pourcentage = round(100 * Nb_colonies / sum(Nb_colonies), 1)) %>%
        ungroup() %>%
        arrange(Station, Annee, desc(Pourcentage))

      Indices_diversite_BELT <- Diversite_BELT %>%
        group_by(Station, Annee) %>%
        summarise(
          Richesse = n_distinct(Taxon),
          Shannon  = round(vegan::diversity(Nb_colonies, index = "shannon"), 2),
          Pielou   = round(ifelse(Richesse > 1, Shannon / log(Richesse), NA_real_), 2),
          .groups = "drop"
        )
      cat("\nApercu - indices de diversite corallienne (BELT) :\n")
      print(Indices_diversite_BELT, n = Inf)
    } else {
      cat("\nAucune colonne Taxon/Espece dans le fichier BELT - graphique de diversite non produit.\n")
    }

    ## (3) ETAT DE SANTE : composition (%) et densite par Station x Annee
    Etat_sante_BELT <- BELT_CORAIL_long %>%
      group_by(Programme, Station, Annee, Etat_sante) %>%
      summarise(Nombre_colonies = sum(Nombre), .groups = "drop") %>%
      left_join(Surface_totale_BELT, by = c("Station", "Annee")) %>%
      group_by(Station, Annee) %>%
      mutate(
        Pourcentage   = round(100 * Nombre_colonies / sum(Nombre_colonies), 1),
        Densite_100m2 = round(100 * Nombre_colonies / Surface_totale_m2, 2)
      ) %>%
      ungroup()

    cat("\nApercu - Etat_sante_BELT :\n")
    print(Etat_sante_BELT, n = Inf)

    # Indicateur synthetique : taux de colonies atteintes (tout sauf Sain)
    Taux_atteinte_BELT <- BELT_CORAIL_long %>%
      mutate(Categorie = ifelse(Etat_sante == "Sain", "Saine", "Atteinte")) %>%
      group_by(Programme, Station, Annee, Categorie) %>%
      summarise(Nombre = sum(Nombre), .groups = "drop") %>%
      pivot_wider(names_from = Categorie, values_from = Nombre, values_fill = 0)
    if (!"Saine" %in% names(Taux_atteinte_BELT))    Taux_atteinte_BELT$Saine <- 0
    if (!"Atteinte" %in% names(Taux_atteinte_BELT)) Taux_atteinte_BELT$Atteinte <- 0
    Taux_atteinte_BELT <- Taux_atteinte_BELT %>%
      mutate(
        Total = Saine + Atteinte,
        Pct_atteinte = round(100 * Atteinte / Total, 1)
      ) %>%
      left_join(Surface_totale_BELT, by = c("Station", "Annee")) %>%
      mutate(Densite_totale_100m2 = round(100 * Total / Surface_totale_m2, 2))

    cat("\nApercu - Taux_atteinte_BELT :\n")
    print(Taux_atteinte_BELT)
  }

} else {
  warning("Fichier BELT CORAIL introuvable ('", FICHIER_BELT_CORAIL,
          "', ni aucun fichier *BELT*.xlsx dans 'BD Excel') - BELT CORAIL non integre.")
  cat("\n!!! BELT CORAIL : aucun fichier trouve -> aucun graphique BELT ne sera produit.\n")
}
```

## 1.3 QUADRAT RECRUES
```{r}
RECRUES <- lire_extraction_reefdb("RECRUES") %>%
  rename(Replicat = REPLICAT_Numero) %>%
  select(Programme, Station, Date, Replicat,
         REPLICAT_Nombre_de_recrues_coralliennes_Protocole_Quadrat,
         any_of("OBSERVATION_Profondeur.Metre")) %>%
  # NB : on ne retire que les lignes ou la mesure elle-meme manque (un
  # na.omit() sur toutes les colonnes faisait disparaitre des annees
  # entieres des qu'une colonne annexe, ex. Profondeur, etait vide)
  filter(!is.na(REPLICAT_Nombre_de_recrues_coralliennes_Protocole_Quadrat),
         !is.na(Replicat), Replicat != "") %>%
  mutate(
    Station = harmoniser_station(Station),
    Date    = dmy(Date),
    Annee   = year(Date),
    Densite_recrues_m2 = REPLICAT_Nombre_de_recrues_coralliennes_Protocole_Quadrat / SURFACE_QUADRAT_RECRUES_M2
  )

# Controle : nombre de quadrats par station x annee (60 attendus)
result_RECRUES <- RECRUES %>% count(Annee, Station, name = "Nombre_de_lignes")
print(result_RECRUES)
write_xlsx(result_RECRUES, file.path(DOSSIER_BANCARISATION, "result_RECRUES.xlsx"))

# Densite moyenne +/- ET par station x annee et test entre annees
Recrues_modernes <- RECRUES %>%
  group_by(Station, Annee) %>%
  summarise(Recrues_m2 = round(mean(Densite_recrues_m2), 2),
            Recrues_sd = round(sd(Densite_recrues_m2), 2),
            n_quadrats = n(), .groups = "drop")
Comparaison_recrues <- comparer_annees(RECRUES, "Densite_recrues_m2")
print(Comparaison_recrues)
```

## 1.4 QUADRAT OURSINS
```{r}
OURSINS <- lire_extraction_reefdb("OURSINS") %>%
  rename(Replicat = REPLICAT_Numero,
         Abondance = REPLICAT_Abondance_macrofaune_Protocole_Quadrat_._suivi_cible) %>%
  select(Programme, Station, Date, Replicat, Taxon, Abondance,
         any_of("OBSERVATION_Profondeur.Metre")) %>%
  # Taxon vide mais abondance > 0 : il s'agit de Diadema antillarum
  mutate(Taxon = ifelse(Taxon == "" & Abondance > 0, "Diadema antillarum", Taxon)) %>%
  filter(!is.na(Abondance), !is.na(Replicat), Replicat != "") %>%
  mutate(
    Station = harmoniser_station(Station),
    Date    = dmy(Date),
    Annee   = year(Date)
  )

result_OURSINS <- OURSINS %>% distinct(Annee, Station, Replicat) %>% count(Annee, Station, name = "Nombre_de_quadrats")
print(result_OURSINS)
write_xlsx(result_OURSINS, file.path(DOSSIER_BANCARISATION, "result_OURSINS.xlsx"))

# Densite totale (tous taxons) PAR QUADRAT. NB : un quadrat peut avoir
# plusieurs lignes (une par espece) - l'ancienne version divisait par le
# nombre de LIGNES au lieu du nombre de QUADRATS, ce qui sous-estimait
# la densite des qu'un quadrat comptait plusieurs especes.
Oursins_quadrat <- OURSINS %>%
  group_by(Programme, Station, Annee, Replicat) %>%
  summarise(Densite_m2 = sum(Abondance) / SURFACE_QUADRAT_OURSINS_M2, .groups = "drop")

Oursins_modernes <- Oursins_quadrat %>%
  group_by(Station, Annee) %>%
  summarise(Densite_m2 = round(mean(Densite_m2), 3),
            Oursins_sd = round(sd(Densite_m2), 3),
            n_quadrats = n(), .groups = "drop")

# Densite par espece (pour la composition), zeros inclus
Oursins_taxons <- OURSINS %>%
  filter(Taxon != "") %>%
  group_by(Station, Annee, Taxon) %>%
  summarise(Effectif = sum(Abondance), .groups = "drop") %>%
  left_join(Oursins_modernes %>% select(Station, Annee, n_quadrats), by = c("Station", "Annee")) %>%
  mutate(Densite_m2 = round(Effectif / (n_quadrats * SURFACE_QUADRAT_OURSINS_M2), 3))

Comparaison_oursins <- comparer_annees(Oursins_quadrat, "Densite_m2")
print(Comparaison_oursins)
```

## 1.5 MACROALGUES
```{r}
MACROALGUES <- lire_extraction_reefdb("MACROALGUES") %>%
  rename(Replicat = REPLICAT_Numero,
         Classe_recouvrement = REPLICAT_Algues_._classe_de_recouvrement_absolu.Pourcentage) %>%
  select(Programme, Station, Date, Replicat, Taxon, Groupe_taxons, Classe_recouvrement,
         any_of("OBSERVATION_Profondeur.Metre")) %>%
  filter(!is.na(Replicat) & Replicat != "") %>%
  mutate(
    Station = harmoniser_station(Station),
    Date    = dmy(Date),
    # Correction d'une derive de bancarisation BD RECIF
    Classe_recouvrement = ifelse(Classe_recouvrement == "1-5%", "1-10%", Classe_recouvrement)
  )

result_MACROALGUES <- MACROALGUES %>% count(Date, Station, name = "Nombre_de_lignes")
print(result_MACROALGUES)

# --- Analyse : conversion des classes en % et agregations ---------------
MACROALGUES <- MACROALGUES %>%
  mutate(Annee = year(Date))

# Conversion des classes de recouvrement (Braun-Blanquet) en % numerique
# (point milieu de chaque classe - convention standard pour ce type de
# releve semi-quantitatif par quadrat).
MACROALGUES <- MACROALGUES %>%
  mutate(
    Pourcentage_mid = case_when(
      Classe_recouvrement == "0"       ~ 0,
      Classe_recouvrement == "1-10%"   ~ 5.5,
      Classe_recouvrement == "11-50%"  ~ 30.5,
      Classe_recouvrement == "51-90%"  ~ 70.5,
      Classe_recouvrement == "91-100%" ~ 95.5,
      TRUE ~ NA_real_
    ),
    # un quadrat sans taxon renseigne = quadrat sans algue (classe "0")
    Taxon = ifelse(is.na(Taxon) | Taxon == "", "Aucune algue (quadrat vide)", Taxon)
  )

# Recouvrement global moyen (%) par Station x Annee, sur l'ensemble des
# quadrats (60 par station/annee : 2 transects x 30 quadrats)
Recouvrement_macroalgues_global <- MACROALGUES %>%
  group_by(Programme, Station, Date, Annee) %>%
  summarise(
    Recouvrement_moyen = round(mean(Pourcentage_mid, na.rm = TRUE), 2),
    Recouvrement_ET    = round(sd(Pourcentage_mid, na.rm = TRUE), 2),
    n_quadrats         = n(),
    .groups = "drop"
  )

cat("\nApercu - Recouvrement_macroalgues_global :\n")
print(Recouvrement_macroalgues_global)

# Test entre annees sur les quadrats (1 ligne = 1 quadrat)
Comparaison_macroalgues <- comparer_annees(MACROALGUES, "Pourcentage_mid")
print(Comparaison_macroalgues)

# Composition par taxon : moyenne du recouvrement de chaque taxon sur
# l'ensemble des quadrats (les quadrats ou le taxon est absent comptent
# pour 0, comme pour un recouvrement LIT/LIT classique)
Recouvrement_macroalgues_taxon <- MACROALGUES %>%
  filter(Taxon != "Aucune algue (quadrat vide)") %>%
  group_by(Programme, Station, Date, Annee, Taxon) %>%
  summarise(Somme_pourcentage = sum(Pourcentage_mid, na.rm = TRUE), .groups = "drop") %>%
  left_join(
    Recouvrement_macroalgues_global %>% select(Programme, Station, Date, Annee, n_quadrats),
    by = c("Programme", "Station", "Date", "Annee")
  ) %>%
  mutate(Pourcentage_moyen = round(Somme_pourcentage / n_quadrats, 2)) %>%
  select(-Somme_pourcentage, -n_quadrats)

cat("\nApercu - Recouvrement_macroalgues_taxon :\n")
print(Recouvrement_macroalgues_taxon, n = Inf)
```


## 1.6 POISSONS
#### Lecture CSV + mise en forme BDD
```{r}
POISSONS <- lire_extraction_reefdb("POISSONS")

# Detection robuste du nom exact de la colonne "longueur individuelle du
# poisson" : selon les extractions ReefDB, read.csv2() peut convertir les
# tirets "-" du nom brut en points "." de facon variable, donc le nom
# exact ('REPLICAT_Longueur_poisson_cm_Protocole_BELT.Centimetre' ou une
# variante proche) n'est pas garanti. On le recherche par motif plutot
# que de l'ecrire en dur, pour eviter que le script casse silencieusement
# si l'extraction change legerement de format.
col_longueur_poisson <- names(POISSONS)[
  grepl("Longueur", names(POISSONS), ignore.case = TRUE) &
  grepl("poisson", names(POISSONS), ignore.case = TRUE)
][1]

if (is.na(col_longueur_poisson)) {
  warning("Colonne de longueur individuelle des poissons introuvable dans l'extraction ",
          "- Taille_moyenne_cm ne sera pas completee pour les poissons mesures individuellement ",
          "(hors classes de taille standard).")
  col_longueur_poisson <- character(0)  # any_of() attend un vecteur vide, pas NA, quand rien a selectionner
}

# Convertir la colonne Date en type de données Date
POISSONS$Date <- as.Date(POISSONS$Date, format = "%d/%m/%Y")

POISSONS<- POISSONS%>%
mutate(Annee = format(Date, "%Y"),
       Station = harmoniser_station(Station))

#Selection des colonnes utiles
POISSONS=select(POISSONS, 'Programme','Station','Date', 'Annee','REPLICAT_Numero','Taxon',
                  'REPLICAT_Abondance_Protocole_BELT_._transects_georeferences_._suivi_exhaustif','REPLICAT_Classe_de_taille_poissons_Protocole_BELT_recifs_._suivi_exhaustif',
                  any_of(col_longueur_poisson),
                  'REPLICAT_Largeur_obs.Metre', 'REPLICAT_Longueur_transect_metre_ruban.Metre',
                  'OBSERVATION_Profondeur.Metre')

# Renomer les colonnes 
POISSONS <- POISSONS %>%
	rename(Replicat = REPLICAT_Numero,
				 Abondance = `REPLICAT_Abondance_Protocole_BELT_._transects_georeferences_._suivi_exhaustif`,
				 Taille_classe = `REPLICAT_Classe_de_taille_poissons_Protocole_BELT_recifs_._suivi_exhaustif`,
				 Largeur_transect_poisson_m = `REPLICAT_Largeur_obs.Metre`,
				 Longueur_transect_poisson_m = `REPLICAT_Longueur_transect_metre_ruban.Metre`,
				 Profondeur = `OBSERVATION_Profondeur.Metre`)

# Surface reellement echantillonnee par Station x Annee x Replicat,
# extraite ici (avant les group_by/complete plus bas qui pourraient la
# perdre) pour un usage fiable dans les indicateurs par surface (densite,
# biomasse/ha) plus loin dans l'analyse.
# NB : ces dimensions ne sont pas toujours renseignees selon l'annee de
# l'extraction (ex. absentes en 2022, presentes en 2026 sur ce jeu de
# donnees) - quand elles manquent, on reprend la dimension standard du
# protocole trouvee ailleurs dans le jeu de donnees plutot que de laisser
# une surface inconnue (qui donnerait une densite infinie).
DIMENSIONS_TRANSECT_POISSON_PAR_DEFAUT <- POISSONS %>%
  filter(!is.na(Largeur_transect_poisson_m), !is.na(Longueur_transect_poisson_m)) %>%
  distinct(Largeur_transect_poisson_m, Longueur_transect_poisson_m) %>%
  slice(1)

if (nrow(DIMENSIONS_TRANSECT_POISSON_PAR_DEFAUT) == 0) {
  warning("Aucune dimension de transect poisson (largeur/longueur) trouvee dans l'extraction ",
          "- densite_m2 et Biomasse_gr_m2 seront NA pour tous les poissons.")
} else if (any(is.na(POISSONS$Largeur_transect_poisson_m) | is.na(POISSONS$Longueur_transect_poisson_m))) {
  warning("Dimensions de transect poisson manquantes pour certaines annees/stations ",
          "- remplacees par la dimension standard trouvee ailleurs dans l'extraction (",
          DIMENSIONS_TRANSECT_POISSON_PAR_DEFAUT$Largeur_transect_poisson_m, " x ",
          DIMENSIONS_TRANSECT_POISSON_PAR_DEFAUT$Longueur_transect_poisson_m, " m).")
}

POISSONS <- POISSONS %>%
  mutate(
    Largeur_transect_poisson_m = ifelse(is.na(Largeur_transect_poisson_m),
                                         DIMENSIONS_TRANSECT_POISSON_PAR_DEFAUT$Largeur_transect_poisson_m[1],
                                         Largeur_transect_poisson_m),
    Longueur_transect_poisson_m = ifelse(is.na(Longueur_transect_poisson_m),
                                          DIMENSIONS_TRANSECT_POISSON_PAR_DEFAUT$Longueur_transect_poisson_m[1],
                                          Longueur_transect_poisson_m)
  )

Surface_replicats_poissons <- POISSONS %>%
  distinct(Station, Annee, Replicat, Largeur_transect_poisson_m, Longueur_transect_poisson_m) %>%
  mutate(Surface_replicat_m2 = Largeur_transect_poisson_m * Longueur_transect_poisson_m)


Liste_Poissons_biometrie <- read.xlsx(
  xlsxFile = FICHIERS$LISTE_POISSONS,
  na.strings = "#N/A"  # Spécification des valeurs manquantes
)

# Le fichier contient 3 taxons dupliques (une ligne complete + une ligne
# incomplete avec Niveau_trophique/Source = #N/A) - un left_join sur un
# Taxon duplique multiplie les lignes de POISSONS correspondantes,
# doublant artificiellement leur abondance. On ne garde qu'une ligne par
# Taxon, en priorisant celle qui a un Niveau_trophique renseigne.
n_avant_dedoublonnage <- nrow(Liste_Poissons_biometrie)
Liste_Poissons_biometrie <- Liste_Poissons_biometrie %>%
  arrange(Taxon, is.na(Niveau_trophique)) %>%
  distinct(Taxon, .keep_all = TRUE)
if (nrow(Liste_Poissons_biometrie) != n_avant_dedoublonnage) {
  warning(n_avant_dedoublonnage - nrow(Liste_Poissons_biometrie),
          " doublon(s) de Taxon retire(s) de Liste_147_Poissons.xlsx.")
}

Liste_Poissons_biometrie$Niveau_trophique <- as.numeric(Liste_Poissons_biometrie$Niveau_trophique)


#joindre Liste_Poissons_biometrie à POISSONS
POISSONS<- POISSONS %>%
  left_join(Liste_Poissons_biometrie, by = "Taxon")

#ajout colonne Taille_moyenne_cm  sur base de REPLICAT_Classe_de_taille_poissons_Protocole_BELT_recifs_._suivi_exhaustif
# Créez une fonction pour la logique de transformation
function_taillePOISSONS <- function(REPLICAT_Classe_de_taille_poissons_Protocole_BELT_recifs_._suivi_exhaustif) {
  if (grepl("< 5 cm", REPLICAT_Classe_de_taille_poissons_Protocole_BELT_recifs_._suivi_exhaustif)) {
    return("2.5")
  } else if (grepl("5 - 10 cm", REPLICAT_Classe_de_taille_poissons_Protocole_BELT_recifs_._suivi_exhaustif)) {
    return("7.5")
  } else if (grepl("10 - 20 cm", REPLICAT_Classe_de_taille_poissons_Protocole_BELT_recifs_._suivi_exhaustif)) {
    return("15")
  } else if (grepl("10 - 20 cm", REPLICAT_Classe_de_taille_poissons_Protocole_BELT_recifs_._suivi_exhaustif)) {
    return("15")
  } else if (grepl("20 - 30 cm", REPLICAT_Classe_de_taille_poissons_Protocole_BELT_recifs_._suivi_exhaustif)) {
    return("25")
  } else if (grepl("30 - 40 cm", REPLICAT_Classe_de_taille_poissons_Protocole_BELT_recifs_._suivi_exhaustif)) {
    return("35")
  } else if (grepl("> 40 cm", REPLICAT_Classe_de_taille_poissons_Protocole_BELT_recifs_._suivi_exhaustif)) {
    return(as.character(TAILLE_CLASSE_PLUS_40_CM))
  } else {
    return("")
  }
}

# Appliquez la fonction avec mutate
POISSONS <- POISSONS %>%
  mutate(Taille_moyenne_cm = sapply(Taille_classe, function_taillePOISSONS))

#completer les cases vides de la colonne Taille_moyenne_cm avec les valeurs de longueur individuelle (colonne detectee plus haut, cf. col_longueur_poisson)
if (length(col_longueur_poisson) == 1 && col_longueur_poisson %in% names(POISSONS)) {
  POISSONS$Taille_moyenne_cm <- ifelse(POISSONS$Taille_moyenne_cm == "", POISSONS[[col_longueur_poisson]], POISSONS$Taille_moyenne_cm)
}

POISSONS$Taille_moyenne_cm <- as.numeric(POISSONS$Taille_moyenne_cm)

#Calculer Abondance (ind) Densité (ind/m²) et Biomasse total(gr) Biomasse gr/m²
# NB : la surface reellement observee par replicat (Largeur x Longueur,
# cf. colonnes REPLICAT_Largeur_obs / REPLICAT_Longueur_transect) est
# utilisee ici plutot qu'une surface fixe de 50 m². Sur cette extraction,
# la surface reelle est 2 x 150 = 300 m² par replicat (600 m² au total
# pour 2 replicats), pas 50 m² - une valeur fixe aurait fausse toutes les
# densites/biomasses par un facteur ~6.
  POISSONS <- POISSONS %>%
  mutate(Surface_transect_poisson_m2 = Largeur_transect_poisson_m * Longueur_transect_poisson_m,
         densite_m2 = Abondance / Surface_transect_poisson_m2,
Biomasse_gr = Abondance * (a * Taille_moyenne_cm^b),
  Biomasse_gr_m2 = densite_m2 * (a * Taille_moyenne_cm^b),
  Biomasse_kg = Abondance * (a * Taille_moyenne_cm^b)/1000)

#Tous les descripteurs ont été calculé avant on peut désormais regrouper par Replicat
POISSONS <- POISSONS %>%
  group_by(Programme, Date, Station, Annee, Replicat, Regime_trophique, Famille, Taxon,a,b,Niveau_trophique, Surface_transect_poisson_m2) %>%
  summarise(
    Abondance = sum(Abondance),
    densite_m2 = sum(densite_m2),
    Biomasse_gr = sum(Biomasse_gr, na.rm = TRUE),
    Biomasse_gr_m2 = sum(Biomasse_gr_m2, na.rm = TRUE),
    Biomasse_kg = sum(Biomasse_kg, na.rm = TRUE),
    Taille_moyenne_cm = mean(Taille_moyenne_cm, na.rm = TRUE),  # Calculer la moyenne si la colonne existe
    .groups = "drop"
  )

# Créer une base des relations fixes entre Taxon, Famille, et Regime_trophique
taxon_metadata <- POISSONS %>%
  select(Programme, Date, Annee, Station, Regime_trophique, Famille, Taxon,a,b,Niveau_trophique) %>%
  distinct()

# Compléter les données en respectant les relations fixes, sans ajouter de zéros à Taille_moyenne_cm
# NB : "Replicat = 1:6" supposait des replicats numerotes 1 a 6 - ce
# n'est pas le cas sur cette extraction (replicats nommes "Transect_1",
# "Transect_2", etc., et pas forcement au nombre de 6 selon la station).
# On complete avec les valeurs de Replicat reellement presentes dans les
# donnees plutot qu'un schema fixe, pour rester valable quel que soit le
# nombre ou le format des replicats.
POISSONS <- POISSONS %>%
  complete(
    Replicat,
    nesting(Programme, Date, Annee, Station, Regime_trophique, Famille, Taxon),
    fill = list(Abondance = 0,
                densite_m2 = 0,
       Biomasse_gr = 0,
    Biomasse_gr_m2 = 0,
    Biomasse_kg = 0)  # Remplir uniquement pour Abondance
  )


#test du nombre d'observation
result_POISSONS <- POISSONS %>%
  mutate(Annee = year(Date)) %>%
  group_by(Annee, Station) %>%
  summarise(
    Nombre_de_lignes = n(),
    .groups = "drop"
  )


dir.create("Historique de bancarisation", showWarnings = FALSE)
write_xlsx(result_POISSONS, "Historique de bancarisation/result_POISSONS.xlsx")


```

#### REPLICAT Regime trophique POISSONS
```{r}
# Calculer les résumés pour chaque combinaison de Date, Station, Replicat et Regime_trophique
REPLICAT_Regime_trophique_POISSONS <- POISSONS %>%
  group_by(Programme, Date, Station, Annee, Replicat, Regime_trophique) %>%
  summarise(
    Abondance_totale = round(sum(Abondance)), #6*50m² = 300m2
    Biomasse_totale = round(sum(Biomasse_gr, na.rm = TRUE)), #6*50m² = 300m2
    Densite_m2 = sum(densite_m2), 
    Biomasse_gr_m2 = sum(Biomasse_gr_m2, na.rm = TRUE),
    .groups = "drop"
  ) %>%
  ungroup()

# Rempalce les valeurs vident de Taxon en NA
REPLICAT_Regime_trophique_POISSONS_ANNEE <- REPLICAT_Regime_trophique_POISSONS %>%            
filter(Annee == max(Annee, na.rm = TRUE))

REPLICAT_Regime_trophique_POISSONS_EVOLUTION <- REPLICAT_Regime_trophique_POISSONS %>%
  filter(Annee >= min(Annee, na.rm = TRUE) & Annee <= max(Annee, na.rm = TRUE))

REPLICAT_Regime_trophique_POISSONS_ANNEE_MEAN <- REPLICAT_Regime_trophique_POISSONS_ANNEE %>%
  group_by(Programme,Date,Annee, Station, Regime_trophique) %>%
  summarise(
    Abondance_totale = mean(Abondance_totale, na.rm = TRUE),
    Biomasse_totale = mean(Biomasse_totale, na.rm = TRUE),
    Densite_m2 = mean(Densite_m2, na.rm = TRUE),
    Biomasse_gr_m2 = mean(Biomasse_gr_m2, na.rm = TRUE),
  )

```
#### REPLICAT Famille POISSONS
```{r}
# Calculer les résumés pour chaque combinaison de Date, Station, Replicat et Regime_trophique
REPLICAT_Famille_POISSONS <- POISSONS %>%
  group_by(Programme, Date, Station, Annee, Replicat, Famille) %>%
  summarise(
     Abondance_totale = round(sum(Abondance)), #6*50m² = 300m2
    Biomasse_totale = round(sum(Biomasse_gr, na.rm = TRUE)), #6*50m² = 300m2
    Densite_m2 = sum(densite_m2), 
    Biomasse_gr_m2 = sum(Biomasse_gr_m2, na.rm = TRUE),
    .groups = "drop"
  ) %>%
  ungroup()

# Rempalce les valeurs vident de Taxon en NA
REPLICAT_Famille_POISSONS_ANNEE <- REPLICAT_Famille_POISSONS %>%            
filter(Annee == max(Annee, na.rm = TRUE))

REPLICAT_Famille_POISSONS_EVOLUTION <- REPLICAT_Famille_POISSONS %>%
  filter(Annee >= min(Annee, na.rm = TRUE) & Annee <= max(Annee, na.rm = TRUE))

REPLICAT_Famille_POISSONS_ANNEE_MEAN <- REPLICAT_Famille_POISSONS_ANNEE %>%
  group_by(Programme,Date,Annee, Station, Famille) %>%
  summarise(
    Abondance_totale = mean(Abondance_totale, na.rm = TRUE),
    Biomasse_totale = mean(Biomasse_totale, na.rm = TRUE),
    Densite_m2 = mean(Densite_m2, na.rm = TRUE),
    Biomasse_gr_m2 = mean(Biomasse_gr_m2, na.rm = TRUE),
  )

```

#### REPLICAT Taxon POISSONS
```{r}
# Calculer les résumés pour chaque combinaison de Date, Station, Replicat et Regime_trophique
REPLICAT_Taxon_POISSONS <- POISSONS %>%
  group_by(Programme,Date, Station,Annee, Replicat, Regime_trophique, Taxon) %>%
  summarise(
    Abondance_totale = round(sum(Abondance)), #6*50m² = 300m2
    Biomasse_totale = round(sum(Biomasse_gr, na.rm = TRUE)), #6*50m² = 300m2
    Densite_m2 = sum(densite_m2), 
    Biomasse_gr_m2 = sum(Biomasse_gr_m2, na.rm = TRUE),
    .groups = "drop"
  ) %>%
  ungroup()

# Rempalce les valeurs vident de Taxon en NA
REPLICAT_Taxon_POISSONS_ANNEE <- REPLICAT_Taxon_POISSONS %>%            
filter(Annee == max(Annee, na.rm = TRUE))

REPLICAT_Taxon_POISSONS_EVOLUTION <- REPLICAT_Taxon_POISSONS %>%
  filter(Annee >= min(Annee, na.rm = TRUE) & Annee <= max(Annee, na.rm = TRUE))


#densité et biomasse pour grpahs!!!
REPLICAT_Taxon_POISSONS_ANNEE_MEAN <- POISSONS %>%
  group_by(Programme,Date,Annee, Station,Regime_trophique, Taxon) %>%
  summarise(
   Abondance_totale = round(sum(Abondance)), #6*50m² = 300m2
    Biomasse_totale = round(sum(Biomasse_gr, na.rm = TRUE)), #6*50m² = 300m2
    Densite_m2 = mean(densite_m2), 
    Biomasse_gr_m2 = mean(Biomasse_gr_m2),
   Densite_100m2 = mean(densite_m2)*100, 
    Biomasse_gr_100m2 = mean(Biomasse_gr_m2)*100,
   
  )

```




#### Tableau COMMUNAUTE en format large pour les calculs des indices écologiques
```{r}
POISSONS$Taille_moyenne_cm <- as.numeric(POISSONS$Taille_moyenne_cm)
POISSONS$Niveau_trophique<- as.numeric(POISSONS$Niveau_trophique)
# NB : les lignes "de remplissage" ajoutees par complete() plus haut ont
# Abondance = 0 mais a/b/Taille_moyenne_cm restes NA (non couverts par
# le fill de complete()) - recalculer Biomasse_kg = Abondance*(a*Taille^b)
# sans precaution donnerait 0*NA = NA sur CES lignes, ecrasant le zero
# correctement rempli par complete() et faisant croire a tort qu'un tres
# grand nombre d'especes n'ont pas de biometrie (alors qu'il s'agit de
# lignes a abondance nulle). On force donc Biomasse_kg a 0 quand
# Abondance = 0, quelle que soit la disponibilite de a/b pour ce
# taxon/replicat precis.
POISSONS <- POISSONS %>%
  mutate(Biomasse_kg = ifelse(Abondance == 0, 0, (Abondance * (a * Taille_moyenne_cm^b))/1000))

# NB : on ne retire PLUS les lignes ici juste parce que Biomasse_kg est NA.
# Biomasse_kg est NA des qu'un Taxon n'a pas de coefficients a/b dans
# Liste_147_Poissons.xlsx (espece absente ou mal orthographiee
# dans le referentiel) - supprimer la ligne entiere faisait aussi
# disparaitre son Abondance de COMMUNAUTE/INDICES_ECO (richesse,
# diversite) et des indicateurs poissons (1.6bis), de facon incoherente
# et dependante des especes observees une annee donnee (typiquement,
# une espece nouvellement observee en 2026 et pas encore dans le
# referentiel faisait disparaitre TOUTES ses donnees, pas seulement sa
# biomasse). On garde desormais la ligne ; seule sa biomasse reste NA
# (ignoree par sum(na.rm = TRUE) plus loin), ce qui est correct puisque
# la biomasse de cette espece est reellement incalculable sans a/b.
taxons_sans_biometrie <- POISSONS %>%
  filter(is.na(Biomasse_kg)) %>%
  distinct(Taxon) %>%
  pull(Taxon)

if (length(taxons_sans_biometrie) > 0) {
  warning("Taxon(s) absent(s) ou incomplet(s) dans Liste_147_Poissons.xlsx ",
          "(biomasse non calculable pour ces lignes, abondance conservee) : ",
          paste(taxons_sans_biometrie, collapse = ", "))
}


# Étape 1 : Calculer les abondances agrégées
COMMUNAUTE <- POISSONS %>%
  select(Programme,Station, Annee,Replicat, Taxon, Abondance) %>%
  group_by(Programme,Station, Annee,Replicat, Taxon) %>%
  summarise(
    Abondance_toutes_tailles = sum(Abondance, na.rm = TRUE), # Calculer la somme
    .groups = "drop" # Supprimer le regroupement après summarise
  ) %>%
  filter(!is.na(Abondance_toutes_tailles) & Abondance_toutes_tailles > 0) # Supprimer les NA et les 0

# Étape 2 : Définir l'ordre des colonnes basé sur le facteur Taxon
Taxon_ordre <- levels(as.factor(POISSONS$Taxon)) # Assurez-vous que Taxon est bien un facteur

# Étape 3 : Transformer les données pour les organiser par Taxon
COMMUNAUTE <- COMMUNAUTE %>%
  pivot_wider(
    names_from = Taxon, 
    values_from = Abondance_toutes_tailles
  )

# Étape 4 : Remplacer les NA par 0 dans COMMUNAUTE1
COMMUNAUTE <- COMMUNAUTE %>%
  mutate(across(everything(), ~replace_na(., 0))) # Remplace NA par 0 dans toutes les colonnes

```


#### Indices écologiques avec package vegan : richesse spécifique, diversité, équitabilité
```{r}
#avec les replicat
INDICES_ECO_REP <- COMMUNAUTE %>%
  group_by(Programme, Station, Annee, Replicat) %>%
  group_modify(~ {
    species_data <- .x  # .x contient déjà uniquement les colonnes espèces
    tibble(
      Richesse_specifique = specnumber(species_data),
      Shannon_div_index   = diversity(species_data, index = "shannon"),
      Pielou_equ_index    = diversity(species_data, index = "shannon") / log(specnumber(species_data))
    )
  }) %>%
  ungroup()

# En moyennenant tout
# NB : COMMUNAUTE a 4 colonnes de metadonnees (Programme, Station, Annee,
# Replicat) avant les colonnes d'especes, pas 3 - l'index corrige evite
# que la colonne Replicat (texte) soit traitee comme une espece.
INDICES_ECO <- COMMUNAUTE %>%
	mutate(Richesse_specifique = specnumber(COMMUNAUTE[,-c(1,2,3,4)]),
				 Shannon_div_index = diversity(COMMUNAUTE[,-c(1,2,3,4)], index="shannon"),
				 Pielou_equ_index = Shannon_div_index/log(Richesse_specifique)) %>%
	select(Programme,Station, Annee, Richesse_specifique, Shannon_div_index, Pielou_equ_index)
```

#### Descripteurs generaux (POISSONS)
```{r}
# Inspire du script GPMG (analyse ichtyofaune) : descripteurs generaux
# pondérés par l'abondance (taille, ecart-type), niveau trophique moyen
# (MTL), et communaute POOLEE par Station x Annee (tous replicats
# confondus) pour les indices de diversite et les analyses multivariees
# qui suivent en section 2.

# --- Fonctions ponderees (ecart-type pondere par l'abondance) -----------
weighted.sd <- function(x, w) {
  ok <- !is.na(x) & !is.na(w) & w > 0
  x <- x[ok]; w <- w[ok]
  if (length(x) < 2) return(NA_real_)
  m <- weighted.mean(x, w)
  sqrt(sum(w * (x - m)^2) / sum(w))
}

# --- Reconstruction de la classe de taille depuis Taille_moyenne_cm -----
# NB : la colonne texte d'origine (Taille_classe) ne survit pas aux
# group_by/summarise/complete() plus haut (elle n'est pas une variable de
# regroupement) - on la reconstruit depuis Taille_moyenne_cm, comme dans
# le script GPMG (function_reverse_taille_POISSONS).
POISSONS <- POISSONS %>%
  mutate(Taille_classe_reconstruite = case_when(
    is.na(Taille_moyenne_cm)   ~ NA_character_,
    Taille_moyenne_cm < 5      ~ "< 5 cm",
    Taille_moyenne_cm < 10     ~ "5 - 10 cm",
    Taille_moyenne_cm < 20     ~ "10 - 20 cm",
    Taille_moyenne_cm < 30     ~ "20 - 30 cm",
    Taille_moyenne_cm < 40     ~ "30 - 40 cm",
    TRUE                       ~ "> 40 cm"
  ))

# --- Communaute POOLEE par Station x Annee (tous replicats confondus) ---
# NB : COMMUNAUTE/INDICES_ECO (section 1.6) sont au niveau du REPLICAT
# (utiles pour voir la variabilite entre replicats). Les descripteurs
# generaux de station et les analyses multivariees ci-dessous ont besoin
# d'une communaute POOLEE (1 ligne = 1 Station x 1 Annee), plus pertinente
# pour une estimation de richesse/diversite globale de la station.
COMMUNAUTE_pool <- POISSONS %>%
  filter(!is.na(Taxon), Taxon != "") %>%
  group_by(Programme, Station, Annee, Taxon) %>%
  summarise(Abondance = sum(Abondance, na.rm = TRUE), .groups = "drop") %>%
  pivot_wider(names_from = Taxon, values_from = Abondance, values_fill = 0)

meta_pool <- COMMUNAUTE_pool %>% select(Programme, Station, Annee)
mat_pool  <- COMMUNAUTE_pool %>% select(-Programme, -Station, -Annee)

INDICES_ECO_pool <- meta_pool %>%
  mutate(
    Richesse_specifique = specnumber(mat_pool),
    Shannon_div_index   = diversity(mat_pool, index = "shannon"),
    Pielou_equ_index    = round(Shannon_div_index / log(Richesse_specifique), 3)
  ) %>%
  mutate(Annee = as.numeric(as.character(Annee)))

cat("\nApercu - INDICES_ECO_pool (richesse/diversite par Station x Annee) :\n")
print(INDICES_ECO_pool)

# --- Descripteurs generaux par Station x Annee (extraction) -------------
# MTL (Mean Trophic Level) = niveau trophique moyen pondere par la
# biomasse : informe sur la presence de grands predateurs / l'exploitation
# par la peche (les pecheries ciblent d'abord les hauts niveaux trophiques,
# MTL en baisse dans le temps = signe de pression de peche croissante).
# NB : les quelques taxons sans coefficients a/b (cf. avertissement plus
# haut) sont exclus du calcul du MTL faute de biomasse calculable.
Description_POISSONS_Station <- POISSONS %>%
  group_by(Programme, Station, Annee) %>%
  summarise(
    Abondance_totale   = sum(Abondance, na.rm = TRUE),
    Biomasse_totale_kg = sum(Biomasse_kg, na.rm = TRUE),
    Taille_moyenne      = weighted.mean(Taille_moyenne_cm, w = Abondance, na.rm = TRUE),
    Taille_sd           = weighted.sd(Taille_moyenne_cm, Abondance),
    MTL                = sum(Biomasse_kg * Niveau_trophique, na.rm = TRUE) / sum(Biomasse_kg, na.rm = TRUE),
    .groups = "drop"
  ) %>%
  mutate(Annee = as.numeric(as.character(Annee))) %>%
  left_join(INDICES_ECO_pool, by = c("Programme", "Station", "Annee"))

cat("\nApercu - Description_POISSONS_Station :\n")
print(Description_POISSONS_Station)

# --- Structure de taille (% d'abondance par classe) ----------------------
Taille_POISSONS_moderne <- POISSONS %>%
  filter(Abondance > 0, !is.na(Taille_classe_reconstruite)) %>%
  group_by(Programme, Station, Annee, Taille_classe_reconstruite) %>%
  summarise(Abondance_totale = sum(Abondance, na.rm = TRUE), .groups = "drop") %>%
  rename(Taille_classe = Taille_classe_reconstruite) %>%
  group_by(Programme, Station, Annee) %>%
  mutate(Abondance_pourcent = round(100 * Abondance_totale / sum(Abondance_totale), 1)) %>%
  ungroup() %>%
  mutate(Annee = as.numeric(as.character(Annee)))

cat("\nApercu - Taille_POISSONS_moderne :\n")
print(Taille_POISSONS_moderne, n = Inf)
```


### 1.6bis Integration donnees historiques (POISSONS)
```{r}
# Rapport Bouchon & Bouchon-Navaro 2024 (meme classeur que pour le
# benthos, feuilles "Poissons_indicateurs" et "Poissons_trophique") -
# Baleine de Pain de Sucre uniquement, 2018/2020/2023/2024.
# Construit BDD_evolution_poissons (indicateurs globaux, extraction +
# historique) et Trophique_historique (structure trophique, historique
# seul - cf. note sur la non-fusion avec Regime_trophique ci-dessous).

FICHIER_BOUCHON_POISSONS <- FICHIERS$BOUCHON_2024

# --- Indicateurs MODERNES (extraction ReefDB) : toujours calcules ---------
# (auparavant calcules seulement si le fichier Bouchon etait present : sans
# lui, aucun indicateur poisson n'etait produit, meme pour 2022/2026)
# Equivalent moderne : on regroupe (pool) tous les replicats par
# Station x Annee - la richesse specifique notamment n'a de sens que
# comme decompte total, pas comme moyenne des richesses par replicat.
# Surface totale = somme des surfaces reelles des replicats presents
# (cf. Surface_replicats_poissons, calculee juste apres la lecture du
# CSV, plutot qu'une valeur fixe qui ne correspondrait pas forcement
# aux dimensions reelles du transect pour cette station/ce protocole).
Surface_totale_poissons <- Surface_replicats_poissons %>%
  group_by(Station, Annee) %>%
  summarise(Surface_totale_m2 = sum(Surface_replicat_m2, na.rm = TRUE), .groups = "drop") %>%
  mutate(Annee = as.numeric(Annee))

Poissons_indicateurs_modernes <- POISSONS %>%
  group_by(Programme, Station, Annee) %>%
  summarise(
    Effectifs_totaux  = sum(Abondance, na.rm = TRUE),
    Biomasse_totale_kg = sum(Biomasse_kg, na.rm = TRUE),
    Richesse_specifique = n_distinct(Taxon[Abondance > 0]),
    Effectifs_juveniles = sum(Abondance[!is.na(Taille_moyenne_cm) & Taille_moyenne_cm < 5], na.rm = TRUE),
    Nb_especes_juveniles = n_distinct(Taxon[!is.na(Taille_moyenne_cm) & Taille_moyenne_cm < 5 & Abondance > 0]),
    .groups = "drop"
  ) %>%
  mutate(Annee = as.numeric(Annee)) %>%
  left_join(Surface_totale_poissons, by = c("Station", "Annee")) %>%
  mutate(
    Date  = as.Date(paste0(Annee, "-01-01")),  # date de l'extraction non disponible ici ; cf. POISSONS$Date si besoin d'une date exacte
    Densite_100m2 = round(100 * Effectifs_totaux / Surface_totale_m2, 1),
    Biomasse_kg_ha = round(10000 * Biomasse_totale_kg / Surface_totale_m2, 1),
    Pct_juveniles = round(100 * Effectifs_juveniles / Effectifs_totaux, 1),
    Source = "Extraction_ReefDB_BELT"
  ) %>%
  select(Station, Date, Annee, Richesse_specifique, Densite_100m2,
         Biomasse_kg_ha, Nb_especes_juveniles, Pct_juveniles, Source)

# Equivalent moderne : composition (%) par groupe trophique, calculee
# sur les 3 memes parametres a partir de l'extraction ReefDB (POISSONS,
# apres correction des lignes de remplissage - cf. section 1.6).
Trophique_moderne <- POISSONS %>%
  group_by(Programme, Station, Annee, Regime_trophique) %>%
  summarise(
    `Richesse spécifique` = n_distinct(Taxon[Abondance > 0]),
    Effectifs = sum(Abondance, na.rm = TRUE),
    Biomasse  = sum(Biomasse_kg, na.rm = TRUE),
    .groups = "drop"
  ) %>%
  group_by(Programme, Station, Annee) %>%
  mutate(across(c(`Richesse spécifique`, Effectifs, Biomasse),
                 ~ round(100 * . / sum(.), 1))) %>%
  ungroup() %>%
  pivot_longer(cols = c(`Richesse spécifique`, Effectifs, Biomasse),
               names_to = "Paramètre", values_to = "Pourcentage") %>%
  mutate(
    Groupe_trophique = case_when(
      Regime_trophique == "Herbivore"      ~ "He",
      Regime_trophique == "Omnivore"       ~ "Om",
      Regime_trophique == "Planctonophage" ~ "Pl",
      Regime_trophique == "Carnivore1"     ~ "C1",
      Regime_trophique == "Carnivore2"     ~ "C2",
      Regime_trophique == "Piscivore"      ~ "Pi",
      # especes sans regime dans Liste_147_Poissons.xlsx : conservees dans
      # une categorie "ND" (auparavant supprimees APRES le calcul des %, d'ou
      # des barres qui n'atteignaient pas 100 %)
      TRUE ~ "ND"
    ),
    Groupe_trophique = factor(Groupe_trophique, levels = c("He", "Om", "Pl", "C1", "C2", "Pi", "ND")),
    Annee = as.numeric(Annee),
    Source = "Extraction_ReefDB_BELT"
  ) %>%
  filter(Pourcentage > 0 | Groupe_trophique != "ND") %>%
  select(Station, Annee, Paramètre, Groupe_trophique, Pourcentage, Source)

Especes_sans_regime <- POISSONS %>%
  filter(Abondance > 0, is.na(Regime_trophique) | Regime_trophique == "") %>%
  group_by(Station, Annee, Taxon) %>%
  summarise(Abondance = sum(Abondance), .groups = "drop")
if (nrow(Especes_sans_regime) > 0) {
  warning(n_distinct(Especes_sans_regime$Taxon), " espece(s) sans regime trophique dans Liste_147_Poissons.xlsx ",
          "(comptee(s) en 'Regime non renseigne' dans la structure trophique) : ",
          paste(unique(Especes_sans_regime$Taxon), collapse = ", "), call. = FALSE)
}


BDD_evolution_poissons <- Poissons_indicateurs_modernes %>% arrange(Station, Annee)
Trophique_historique   <- Trophique_moderne %>% arrange(Station, Annee)

# --- Historique Bouchon 2024 (optionnel) -----------------------------------
if (file.exists(FICHIER_BOUCHON_POISSONS)) {

  # dates approximatives (memes campagnes que pour le benthos, cf. 1.7)
  dates_bouchon_poissons <- DATES_CAMPAGNES_BOUCHON  # cf. R/00_parametres.R

  ## -- Indicateurs globaux (Tableau 5 du rapport) -----------------------
  Poissons_indicateurs_brut <- read_excel(FICHIER_BOUCHON_POISSONS, sheet = "Poissons_indicateurs", skip = 3)

  Poissons_indicateurs_historique <- Poissons_indicateurs_brut %>%
    slice(1:5) %>%  # les 5 indicateurs ; le reste de la feuille est une
                    # note de bas de page du rapport (incoherence signalee
                    # par les auteurs eux-memes entre tableau et texte),
                    # pas des donnees a integrer
    mutate(
      Indicateur = case_when(
        str_detect(Indicateur, regex("Richesse", ignore_case = TRUE)) ~ "Richesse_specifique",
        str_detect(Indicateur, regex("Effectifs totaux", ignore_case = TRUE)) ~ "Effectifs_600m2",
        str_detect(Indicateur, regex("Biomasse totale", ignore_case = TRUE)) ~ "Biomasse_kg_ha",
        str_detect(Indicateur, regex("esp.ces comportant des juv.niles", ignore_case = TRUE)) ~ "Nb_especes_juveniles",
        str_detect(Indicateur, regex("juv.niles", ignore_case = TRUE)) ~ "Effectifs_juveniles",
        TRUE ~ NA_character_
      )
    ) %>%
    filter(!is.na(Indicateur)) %>%
    pivot_longer(-Indicateur, names_to = "Annee_brute", values_to = "Valeur") %>%
    mutate(
      Annee = as.numeric(str_extract(Annee_brute, "\\d{4}"))
    ) %>%
    select(Indicateur, Annee, Valeur) %>%
    pivot_wider(names_from = Indicateur, values_from = Valeur) %>%
    left_join(dates_bouchon_poissons, by = "Annee") %>%
    mutate(
      Station = STATION_RAPPORT_BOUCHON,
      # conversion sur une base comparable (100 m²) a la densite moderne,
      # calculee plus bas a partir de l'extraction (le rapport donne un
      # total sur 600 m², cf. Lisez-moi du classeur)
      Densite_100m2 = round(Effectifs_600m2 / 6, 1),
      Pct_juveniles = round(100 * Effectifs_juveniles / Effectifs_600m2, 1),
      Source = "Rapport_Bouchon_2024"
    ) %>%
    select(Station, Date, Annee, Richesse_specifique, Densite_100m2,
           Biomasse_kg_ha, Nb_especes_juveniles, Pct_juveniles, Source)

  BDD_evolution_poissons <- bind_rows(Poissons_indicateurs_historique, Poissons_indicateurs_modernes) %>%
    arrange(Station, Annee)

  ## -- Structure trophique historique (Tableau 6) -----------------------
  # Les categories du referentiel Liste_147_Poissons.xlsx (Herbivore,
  # Omnivore, Planctonophage, Carnivore1, Carnivore2, Piscivore) ont ete
  # verifiees identiques a celles du rapport (He/Om/Pl/C1/C2/Pi) - fusion
  # avec les donnees d'extraction (2022/2026, les 2 stations) possible.
  Poissons_trophique_brut <- read_excel(FICHIER_BOUCHON_POISSONS, sheet = "Poissons_trophique", skip = 3)

  Trophique_historique <- Poissons_trophique_brut %>%
    fill(Paramètre, .direction = "down") %>%
    rename(Annee = Année) %>%
    select(-`Total (contrôle)`) %>%
    pivot_longer(cols = c(`He (%)`, `Om (%)`, `Pl (%)`, `C1 (%)`, `C2 (%)`, `Pi (%)`),
                 names_to = "Groupe_trophique", values_to = "Pourcentage") %>%
    mutate(
      Groupe_trophique = str_remove(Groupe_trophique, " \\(%\\)"),
      Groupe_trophique = factor(Groupe_trophique, levels = c("He", "Om", "Pl", "C1", "C2", "Pi")),
      Station = STATION_RAPPORT_BOUCHON,
      Source = "Rapport_Bouchon_2024"
    )

  Trophique_historique <- bind_rows(
    Trophique_historique %>% select(Station, Annee, Paramètre, Groupe_trophique, Pourcentage, Source),
    Trophique_moderne
  ) %>%
    arrange(Station, Annee)

} else {
  warning("Fichier '", FICHIER_BOUCHON_POISSONS, "' introuvable - historique poissons non integre ",
          "(indicateurs calcules sur les seules annees d'extraction).", call. = FALSE)
}

cat("\nApercu - indicateurs poissons :\n")
print(BDD_evolution_poissons, n = Inf)
# Controle : chaque barre (Station x Annee x Parametre) doit faire 100 %.
# Un ecart (arrondis du rapport, categorie absente...) est complete par la
# categorie "ND" plutot que de laisser une barre incomplete sans explication.
Trophique_historique <- Trophique_historique %>%
  mutate(Groupe_trophique = factor(as.character(Groupe_trophique),
                                   levels = c("He", "Om", "Pl", "C1", "C2", "Pi", "ND")))
Ecarts_trophique <- Trophique_historique %>%
  group_by(Station, Annee, Paramètre, Source) %>%
  summarise(Total = sum(Pourcentage, na.rm = TRUE), .groups = "drop") %>%
  filter(abs(Total - 100) > 0.5)
if (nrow(Ecarts_trophique) > 0) {
  cat("\nATTENTION - structure trophique : total different de 100 % (complete par 'ND' si < 100) :\n")
  print(Ecarts_trophique)
  Trophique_historique <- bind_rows(
    Trophique_historique,
    Ecarts_trophique %>% filter(Total < 100) %>%
      transmute(Station, Annee, Paramètre, Source,
                Groupe_trophique = factor("ND", levels = levels(Trophique_historique$Groupe_trophique)),
                Pourcentage = round(100 - Total, 1))
  ) %>% arrange(Station, Annee)
}

cat("\nApercu - structure trophique :\n")
print(Trophique_historique, n = Inf)
```


## 1.7 Integration donnees historiques (BENTHOS)
```{r}
# Deux classeurs externes apportent de la profondeur temporelle a
# l'extraction ReefDB (qui ne couvre que 2022 et 2026) :
#   - le fichier ATE : serie 2002-2022, indicateurs globaux (% corail,
#     % macroalgues, recrues/m2) pour les 2 stations ;
#   - le rapport Bouchon & Bouchon-Navaro 2024 : Baleine de Pain de Sucre
#     uniquement, 2018/2020/2023/2024, avec en plus le detail complet de
#     la composition benthique et le recrutement corallien par espece.
# Cette section produit aussi les tables au format attendu par l'export
# final (2.1.3) : BENTHOS_LIT_ANNEE, BENTHOS_LIT_EVOLUTION,
# Recouvrement_benthos_complet, Detail_couverture_vivante_complet,
# Composition_moyenne_substrat_complet_filtre, Taxons_coralliens,
# Proportion_blanchissement_complet, Evolution_recouvrement_benthos,
# Indicateur_benthos, Indicateur_macroalgue, Taxons_algaux.

FICHIER_HISTORIQUE   <- FICHIERS$HISTORIQUE_ATE
FICHIER_BOUCHON_2024 <- FICHIERS$BOUCHON_2024

# Valeurs par defaut : donnees d'extraction seules
Recouvrement_detail_historique <- Recouvrement_detail_annee %>%
  mutate(Source = "Extraction_ReefDB_LIT")
Taxons_coralliens_historique <- Taxons_coralliens_annee %>%
  mutate(Source = "Extraction_ReefDB_LIT")

# --- Serie longue : partie MODERNE (toujours calculee) --------------------
# Equivalent "moderne" des indicateurs historiques, depuis l'extraction :
#  - Recouvrement corallien  = categorie detaillee "Coraux durs"
#  - Recouvrement macroalgues = "Macroalgues molles" (l'equivalent le plus
#    proche de la notion historique de "macroalgues", hors turf/calcaires)
#  - Recrues/m2 = moyenne des quadrats RECRUES (section 1.3)
Extraction_recente <- Recouvrement_detail_annee %>%
  filter(Categorie_detail %in% c("Coraux durs", "Macroalgues molles")) %>%
  select(Station, Date, Annee, Categorie_detail, Pourcentage_moyen) %>%
  pivot_wider(names_from = Categorie_detail, values_from = Pourcentage_moyen) %>%
  rename(
    Recouvrement_corallien_pct   = `Coraux durs`,
    Recouvrement_macroalgues_pct = `Macroalgues molles`
  ) %>%
  left_join(Recrues_modernes %>% select(Station, Annee, Recrues_m2), by = c("Station", "Annee")) %>%
  mutate(Source = "Extraction_ReefDB_LIT") %>%
  select(Station, Date, Annee, Recouvrement_corallien_pct,
         Recouvrement_macroalgues_pct, Recrues_m2, Source)

BDD_evolution_benthos <- Extraction_recente

# --- Historique ATE 2002-2022 (optionnel) --------------------------------
if (file.exists(FICHIER_HISTORIQUE)) {

  Historique_brut <- read_excel(FICHIER_HISTORIQUE, sheet = "DATA_2022", skip = 1)

  # Harmonisation des noms de site avec ceux de l'extraction ReefDB
  Historique <- Historique_brut %>%
    rename(
      Recouvrement_corallien_pct  = `% Recouvrement corallien`,
      Recouvrement_macroalgues_pct = `% Recouvrement en macroalgues`,
      Recrues_m2                   = `Recrues/m²`
    ) %>%
    mutate(
      Station = harmoniser_station(Site),
      Date  = as.Date(Date),
      Annee = year(Date),
      Source = "Historique_ATE",
      # Conversion explicite en numerique : si une cellule du fichier
      # Excel contient du texte (note, tiret, cellule fusionnee...), la
      # colonne entiere est lue en texte par read_excel() et bind_rows()
      # plante plus loin en melangeant caractere et numerique. On force
      # le type ici, quel que soit ce que read_excel() a devine ; toute
      # valeur non convertible devient NA plutot que de bloquer le script.
      Recouvrement_corallien_pct   = suppressWarnings(as.numeric(Recouvrement_corallien_pct)),
      Recouvrement_macroalgues_pct = suppressWarnings(as.numeric(Recouvrement_macroalgues_pct)),
      Recrues_m2                   = suppressWarnings(as.numeric(Recrues_m2))
    ) %>%
    select(Station, Date, Annee, Recouvrement_corallien_pct,
           Recouvrement_macroalgues_pct, Recrues_m2, Source)

  # Alerte explicite si la conversion a introduit des NA la ou le fichier
  # source avait une valeur (permet de reperer la cellule fautive dans
  # Historique_brut plutot que de la decouvrir plus tard, silencieusement)
  lignes_non_convertibles <- Historique_brut %>%
    mutate(.ligne = row_number()) %>%
    filter(
      (!is.na(`% Recouvrement corallien`) & is.na(suppressWarnings(as.numeric(`% Recouvrement corallien`)))) |
      (!is.na(`% Recouvrement en macroalgues`) & is.na(suppressWarnings(as.numeric(`% Recouvrement en macroalgues`)))) |
      (!is.na(`Recrues/m²`) & is.na(suppressWarnings(as.numeric(`Recrues/m²`))))
    )
  if (nrow(lignes_non_convertibles) > 0) {
    warning(nrow(lignes_non_convertibles), " ligne(s) du fichier '", FICHIER_HISTORIQUE,
            "' (feuille DATA_2022) contiennent une valeur non numerique dans une colonne ",
            "attendue numerique (corail/macroalgues/recrues) - verifier les lignes : ",
            paste(lignes_non_convertibles$.ligne, collapse = ", "))
  }

  BDD_evolution_benthos <- bind_rows(Historique, BDD_evolution_benthos)
} else {
  warning("Fichier historique ATE introuvable ('", FICHIER_HISTORIQUE, "') - serie longue limitee ",
          "aux autres sources.", call. = FALSE)
}

# --- Rapport Bouchon & Bouchon-Navaro 2024 (optionnel) --------------------
# (independant du fichier ATE : chacun est integre s'il est present)
if (file.exists(FICHIER_BOUCHON_2024)) {

  Benthos_bouchon_brut <- read_excel(FICHIER_BOUCHON_2024, sheet = "Benthos_couverture_%", skip = 3)
  Recrutement_bouchon_brut <- read_excel(FICHIER_BOUCHON_2024, sheet = "Coraux_recrutement", skip = 3)

  # dates approximatives communes a toute la section (mois de la
  # campagne poissons du meme rapport ; aucune date exacte n'est donnee
  # pour le benthos/recrutement dans le rapport)
  dates_bouchon <- DATES_CAMPAGNES_BOUCHON  # cf. R/00_parametres.R

  ## Indicateurs globaux (corail / macroalgues / recrues) ----------------
  # % corail = colonne "Coraux" ; % macroalgues = "Pheophycees (macroalgues
  # brunes)" specifiquement (le gazon algal et les melobesiees sont
  # comptes a part dans ce rapport, ce ne sont pas des "macroalgues" au
  # sens de l'indicateur historique) - verifie coherent avec le fichier
  # ATE sur l'annee commune 2018 (16,5% corail / 8,8% macroalgues dans
  # les deux sources, valeurs identiques).
  Benthos_bouchon <- Benthos_bouchon_brut %>%
    select(Annee = Année, Recouvrement_corallien_pct = Coraux,
           Recouvrement_macroalgues_pct = `Phéophycées (macroalgues brunes)`) %>%
    mutate(
      Annee = suppressWarnings(as.numeric(Annee)),
      # meme precaution que pour le fichier ATE : forcer le type
      # numerique au cas ou une cellule non numerique ferait basculer
      # la colonne entiere en texte lors de la lecture Excel.
      Recouvrement_corallien_pct   = suppressWarnings(as.numeric(Recouvrement_corallien_pct)),
      Recouvrement_macroalgues_pct = suppressWarnings(as.numeric(Recouvrement_macroalgues_pct))
    ) %>%
    filter(!is.na(Annee))

  # Recrues/m2 = nombre total de juveniles coralliens / 30 m² (meme
  # definition que la colonne Recrues_m2 du fichier ATE, confirme par
  # la valeur identique 2,9 recrues/m2 en 2018 dans les deux sources)
  Recrues_bouchon <- Recrutement_bouchon_brut %>%
    filter(Espèce == "Nb. total de juvéniles") %>%
    select(-Espèce) %>%
    pivot_longer(everything(), names_to = "Annee", values_to = "Nb_juveniles") %>%
    mutate(Annee = suppressWarnings(as.numeric(Annee)), Recrues_m2 = round(Nb_juveniles / 30, 2)) %>%
    filter(!is.na(Annee)) %>%
    select(Annee, Recrues_m2)

  Bouchon_2024 <- Benthos_bouchon %>%
    left_join(Recrues_bouchon, by = "Annee") %>%
    left_join(dates_bouchon, by = "Annee") %>%
    mutate(Station = STATION_RAPPORT_BOUCHON, Source = "Rapport_Bouchon_2024") %>%
    # 2018 est un doublon EXACT du fichier ATE (memes valeurs, tres
    # probablement la meme source d'origine) - on ne le reintroduit pas
    filter(Annee != 2018) %>%
    select(Station, Date, Annee, Recouvrement_corallien_pct,
           Recouvrement_macroalgues_pct, Recrues_m2, Source)

  BDD_evolution_benthos <- bind_rows(BDD_evolution_benthos, Bouchon_2024) %>%
    arrange(Station, Date)

  ## Composition detaillee historique (alimente 1.2 / Recouvrement_benthos_complet)
  # Correspondance entre les intitules du rapport Bouchon et les
  # categories deja utilisees dans Categorie_detail (cf. 1.1) :
  #   Gazon algal                              -> Turf algal
  #   Coraux                                   -> Coraux durs
  #   Melobesiees (Corallinacees encroutantes)  -> Algues calcaires encroutantes
  #   Pheophycees (macroalgues brunes)         -> Macroalgues molles
  #   Gorgones                                 -> Gorgones
  #   Spongiaires                              -> Eponges
  #   Cyanobacteries                           -> Cyanophycees
  #   Tuniciers                                -> pas d'equivalent, exclu
  #   Sable                                    -> Sable
  #   Debris coralliens                        -> Debris
  Composition_bouchon <- Benthos_bouchon_brut %>%
    rename(Annee = Année) %>%
    mutate(Annee = suppressWarnings(as.numeric(Annee))) %>%
    filter(!is.na(Annee)) %>%
    select(-any_of(c("Total (contrôle)", "Tuniciers"))) %>%
    pivot_longer(-Annee, names_to = "Categorie_brute_bouchon", values_to = "Pourcentage_moyen") %>%
    filter(!is.na(Pourcentage_moyen)) %>%
    mutate(Categorie_detail = case_when(
      Categorie_brute_bouchon == "Gazon algal" ~ "Turf algal",
      Categorie_brute_bouchon == "Coraux" ~ "Coraux durs",
      Categorie_brute_bouchon == "Mélobésiées (Corallinacées encroûtantes)" ~ "Algues calcaires encroutantes",
      Categorie_brute_bouchon == "Phéophycées (macroalgues brunes)" ~ "Macroalgues molles",
      Categorie_brute_bouchon == "Gorgones" ~ "Gorgones",
      Categorie_brute_bouchon == "Spongiaires" ~ "Eponges",
      Categorie_brute_bouchon == "Cyanobactéries" ~ "Cyanophycées",
      Categorie_brute_bouchon == "Sable" ~ "Sable",
      Categorie_brute_bouchon == "Débris coralliens" ~ "Débris",
      TRUE ~ NA_character_
    )) %>%
    filter(!is.na(Categorie_detail)) %>%
    # meme regroupement de haut niveau que dans la section 1.1, pour
    # pouvoir alimenter Recouvrement_benthos_complet (niveau LIT) aussi
    # bien avec les donnees d'extraction qu'avec celles de Bouchon
    mutate(LIT = case_when(
      Categorie_detail %in% c("Turf algal",
                               "Macroalgues calcaires", "Algues calcaires encroutantes") ~ "Autres algues",
      Categorie_detail %in% c("Macroalgues molles", "Cyanophycées") ~ "Algues indicatrices d'eutrophisation (NIA)",
      Categorie_detail %in% c("Eponges", "Gorgones") ~ "Autres invertébrés",
      Categorie_detail == "Coraux durs" ~ "Coraux durs",
      Categorie_detail %in% c("Roche", "Sable", "Débris", "Corail mort récent") ~ "Non vivant",
      TRUE ~ "Non vivant"
    )) %>%
    left_join(dates_bouchon, by = "Annee") %>%
    mutate(Station = STATION_RAPPORT_BOUCHON, Source = "Rapport_Bouchon_2024",
           Pourcentage_ET = NA_real_, n_replicats = NA_integer_) %>%
    select(Station, Date, Annee, LIT, Categorie_detail,
           Pourcentage_moyen, Pourcentage_ET, n_replicats, Source)

  Recouvrement_detail_historique <- bind_rows(
    Recouvrement_detail_annee %>% mutate(Source = "Extraction_ReefDB_LIT"),
    Composition_bouchon
  ) %>%
    arrange(Station, Date)

  ## Composition du recrutement corallien (alimente 1.4) -----------------
  # La composition du recrutement (Bouchon, juveniles) est deja une
  # grandeur RELATIVE (% du nombre total de juveniles cette annee-la,
  # somme = 100%). Pour rester comparable sur le meme graphique, le
  # recouvrement issu de l'extraction ReefDB (2022/2026), qui est un %
  # ABSOLU du transect, est donc lui aussi converti en % RELATIF de
  # composition (part de chaque espece dans le corail total de l'annee).
  # Les deux series restent neanmoins deux compartiments biologiques
  # differents (corail adulte vs recrues juveniles) - cf. sous-titre du
  # graphique 1.4.
  Recrutement_composition_bouchon <- Recrutement_bouchon_brut %>%
    filter(!Espèce %in% c("Nb. total de juvéniles", "Nb. d'espèces ayant recruté")) %>%
    pivot_longer(-Espèce, names_to = "Annee", values_to = "Nb_juveniles") %>%
    mutate(Annee = suppressWarnings(as.numeric(Annee))) %>%
    filter(!is.na(Annee), !is.na(Nb_juveniles)) %>%
    group_by(Annee) %>%
    mutate(Pourcentage_moyen = round(100 * Nb_juveniles / sum(Nb_juveniles), 2)) %>%
    ungroup() %>%
    rename(Taxon = Espèce) %>%
    left_join(dates_bouchon, by = "Annee") %>%
    mutate(Station = STATION_RAPPORT_BOUCHON, Source = "Recrutement_Bouchon_2024",
           n_replicats = NA_integer_) %>%
    select(Station, Date, Annee, Taxon, Pourcentage_moyen, n_replicats, Source)

  Taxons_coralliens_relatif <- Taxons_coralliens_annee %>%
    group_by(Programme, Station, Date, Annee) %>%
    mutate(Pourcentage_moyen = round(100 * Pourcentage_moyen / sum(Pourcentage_moyen), 2)) %>%
    ungroup() %>%
    mutate(Source = "Extraction_ReefDB_LIT")

  Taxons_coralliens_historique <- bind_rows(
    Taxons_coralliens_relatif,
    Recrutement_composition_bouchon
  ) %>%
    arrange(Station, Date)

} else {
  warning("Fichier '", FICHIER_BOUCHON_2024, "' introuvable - donnees Bouchon 2024 non integrees.", call. = FALSE)
}

BDD_evolution_benthos <- BDD_evolution_benthos %>% arrange(Station, Date)
cat("\nApercu - base de donnees d'evolution combinee :\n")
print(BDD_evolution_benthos, n = Inf)

# ATTENTION : pour l'annee 2022, les deux sources coexistent avec des
# dates et des valeurs differentes (methodologies/longueurs de transect
# differentes : 60 m historiquement contre 30 m dans le protocole actuel).
# Cet ecart n'a pas ete arbitre automatiquement - les deux lignes sont
# conservees telles quelles (Source distincte) pour verification manuelle.
doublons_annee <- BDD_evolution_benthos %>%
  count(Station, Annee) %>%
  filter(n > 1)
if (nrow(doublons_annee) > 0) {
  cat("\nATTENTION - annees avec plusieurs sources a verifier :\n")
  print(doublons_annee)
}


# --- Series longues RECRUES et OURSINS (extraction + historique) ----------
# Recrues : historique (ATE + Bouchon) + moyenne des quadrats RECRUES, avec
# l'ecart-type inter-quadrats pour les annees d'extraction.
Recrues_longue <- BDD_evolution_benthos %>%
  filter(!is.na(Recrues_m2)) %>%
  select(Station, Date, Annee, Source, Recrues_m2) %>%
  left_join(Recrues_modernes %>% select(Station, Annee, Recrues_sd), by = c("Station", "Annee")) %>%
  # l'ecart-type ne concerne que la ligne "extraction" de l'annee
  mutate(Recrues_sd = ifelse(Source == "Extraction_ReefDB_LIT", Recrues_sd, NA_real_),
         Source = ifelse(Source == "Extraction_ReefDB_LIT", "Extraction_ReefDB_Quadrat", Source)) %>%
  dedoublonner_sources("Recrues_m2", libelle = "recrues/m2")

# Oursins : rapport Bouchon (feuille Oursins_effectifs, Baleine uniquement)
# + densite moyenne des quadrats OURSINS (section 1.4)
Oursins_longue <- Oursins_modernes %>%
  mutate(Date = as.Date(paste0(Annee, "-01-01")), Source = "Extraction_ReefDB_Quadrat") %>%
  select(Station, Date, Annee, Densite_m2, Oursins_sd, Source)

if (file.exists(FICHIERS$BOUCHON_2024) &&
    "Oursins_effectifs" %in% excel_sheets(FICHIERS$BOUCHON_2024)) {
  Oursins_historique <- read_excel(FICHIERS$BOUCHON_2024, sheet = "Oursins_effectifs", skip = 3) %>%
    slice(1:4) %>%  # 4 especes ; le reste de la feuille = note de bas de page
    pivot_longer(-Espèce, names_to = "Annee_brute", values_to = "Effectif") %>%
    mutate(Annee = suppressWarnings(as.numeric(Annee_brute)),
           Effectif = suppressWarnings(as.numeric(Effectif))) %>%
    filter(!is.na(Annee)) %>%
    group_by(Annee) %>%
    summarise(Effectif_total = sum(Effectif, na.rm = TRUE), .groups = "drop") %>%
    mutate(Densite_m2 = round(Effectif_total / SURFACE_HISTO_OURSINS_M2, 3),
           Station = STATION_RAPPORT_BOUCHON, Source = "Rapport_Bouchon_2024",
           Oursins_sd = NA_real_) %>%
    left_join(DATES_CAMPAGNES_BOUCHON, by = "Annee") %>%
    select(Station, Date, Annee, Densite_m2, Oursins_sd, Source)
  Oursins_longue <- bind_rows(Oursins_historique, Oursins_longue)
}
Oursins_longue <- Oursins_longue %>% arrange(Station, Annee) %>%
  dedoublonner_sources("Densite_m2", libelle = "oursins/m2")

cat("\nApercu - Recrues_longue :\n"); print(Recrues_longue, n = Inf)
cat("\nApercu - Oursins_longue :\n"); print(Oursins_longue, n = Inf)


# --- Tables au format attendu par l'export final (2.1.3) -----------------
# Meme convention que pour POISSONS : suffixe _ANNEE = derniere annee
# uniquement, _EVOLUTION = toutes les annees.
BENTHOS_LIT_EVOLUTION <- Recouvrement_detail_replicat

BENTHOS_LIT_ANNEE <- BENTHOS_LIT_EVOLUTION %>%
  filter(Annee == max(Annee, na.rm = TRUE))

# 1.1 Nature recouvrement (niveau LIT), historique inclus quand disponible
Recouvrement_benthos_complet <- Recouvrement_detail_historique %>%
  filter(!is.na(LIT)) %>%
  group_by(Station, Date, Annee, Source, LIT) %>%
  summarise(Pourcentage_moyen = round(sum(Pourcentage_moyen), 2), .groups = "drop")

# 1.2 Detail couverture vivante = toutes les categories biologiques
# (on exclut les categories de substrat abiotique, cf. 1.3)
CATEGORIES_SUBSTRAT <- c("Roche", "Sable", "Débris", "Corail mort récent")
Detail_couverture_vivante_complet <- Recouvrement_detail_historique %>%
  filter(!Categorie_detail %in% CATEGORIES_SUBSTRAT)

# 1.3 Composition du substrat = seulement les categories abiotiques
Composition_moyenne_substrat_complet_filtre <- Recouvrement_detail_historique %>%
  filter(Categorie_detail %in% CATEGORIES_SUBSTRAT)

# 1.4 Proportion des taxons coralliens (nom attendu par l'export : "Taxons_coralliens")
Taxons_coralliens <- Taxons_coralliens_historique

# 1.5 Proportion blanchissement/necrose : % de points dans chaque classe
# (et non un simple comptage brut) par Station x Annee
Proportion_blanchissement_complet <- Necrose_classes %>%
  group_by(Station, Annee) %>%
  mutate(Proportion_pct = round(100 * n_points / sum(n_points), 2)) %>%
  ungroup()

# 2.1 (export) Evolution du recouvrement benthique = la serie longue
# corail/macroalgues/recrues (2002-2026, extraction + historique)
Evolution_recouvrement_benthos <- BDD_evolution_benthos

# 2.5 Indicateur benthos global = ratio Algues:Corail (indicateur GCRMN
# classique de phase-shift ; cf. graphique 2.1_Suivi_corail)
Indicateur_benthos <- Ratio_algues_corail_annee

# 2.6 Indicateur macroalgues = % total d'algues (toutes categories
# confondues : turf, molles, calcaires, encroutantes) par Station x Annee
Indicateur_macroalgue <- Recouvrement_detail_historique %>%
  filter(Categorie_detail %in% c("Turf algal", "Macroalgues molles",
                                  "Macroalgues calcaires", "Algues calcaires encroutantes")) %>%
  group_by(Station, Date, Annee, Source) %>%
  summarise(Pourcentage_algues_total = round(sum(Pourcentage_moyen), 2), .groups = "drop")

# 2.7 Taxons algaux = detail par categorie d'algue (meme filtre que 2.6,
# mais sans sommer - une ligne par categorie)
Taxons_algaux <- Recouvrement_detail_historique %>%
  filter(Categorie_detail %in% c("Turf algal", "Macroalgues molles",
                                  "Macroalgues calcaires", "Algues calcaires encroutantes",
                                  "Cyanophycées"))
```



# 2 ANALYSE DE DONNEES
Les palettes de couleurs sont definies dans `R/01_palettes.R` et les fonctions graphiques dans `R/03_fonctions_graphiques.R`. Chaque graphique est enregistre dans `R_PLOT/...` (avec titre) et, s'il sert a une fiche, copie sans titre dans `R_PLOT/FICHES/<station>/<Benthos|Poissons>/` ou `R_PLOT/FICHES/Synthese_<Benthos|Poissons>/`, numerote dans l'ordre de la fiche.

```{r}
# Tables de tendances collectees au fil des graphiques (exportees en fin de script)
# Normalisee en colonnes Station / Indicateur :
#  - graphique d'UNE station (une courbe par indicateur) : station = "..."
#  - graphique multi-stations (une courbe par station) : indicateur = "..."
Tendances_liste <- list()
ajouter_tendance <- function(p, indicateur = NULL, station = NULL) {
  t <- attr(p, "tendances")
  if (is.null(t)) return(invisible(p))
  t <- if (!is.null(station)) mutate(t, Station = station, Indicateur = Groupe)
       else mutate(t, Station = Groupe, Indicateur = indicateur)
  Tendances_liste[[length(Tendances_liste) + 1]] <<- t %>% select(Station, Indicateur, everything(), -Groupe)
  invisible(p)
}
stations_suivies <- STATIONS$nom[STATIONS$nom %in% unique(c(Recouvrement_LIt_annee$Station, POISSONS$Station))]
```

## 2.1 BENTHOS (LIT / BELT / RECRUES / OURSINS / MACROALGUES)
### 2.1.1 Annee en cours
```{r}
annee_courante_benthos <- max(BENTHOS_LIT_ANNEE$Annee, na.rm = TRUE)
cat("Derniere annee de suivi :", annee_courante_benthos, "\n")

## (a) Recouvrement par grand type (LIT), un camembert par station
Recouvrement_benthos_annee_encours <- Recouvrement_benthos_complet %>%
  filter(Annee == annee_courante_benthos, Source == "Extraction_ReefDB_LIT")

for (station_value in unique(Recouvrement_benthos_annee_encours$Station)) {
  p <- graph_camembert(Recouvrement_benthos_annee_encours %>% filter(Station == station_value),
                       "Pourcentage_moyen", "LIT", Palette_nature_recouvrement,
                       titre = str_wrap(paste("Recouvrement benthique -", station_value), 45),
                       sous_titre = paste("Annee", annee_courante_benthos), legende_nrow = 3)
  sauver_graph(p, "LIT BENTHOS/Annee_en_cours", paste0("Recouvrement_benthos_", station_value), "carre",
               fiche = fiche_station(station_value, "Benthos"), ordre = 1)
}

## (b) Composition corail dur par taxon (LIT), un camembert par station
Taxons_coralliens_annee_encours <- Taxons_coralliens %>%
  filter(Annee == annee_courante_benthos, Source == "Extraction_ReefDB_LIT")

for (station_value in unique(Taxons_coralliens_annee_encours$Station)) {
  p <- graph_camembert(Taxons_coralliens_annee_encours %>% filter(Station == station_value),
                       "Pourcentage_moyen", "Taxon", Palette_taxons_coralliens,
                       titre = str_wrap(paste("Composition corallienne par taxon -", station_value), 45),
                       sous_titre = paste("Annee", annee_courante_benthos, "- recouvrement LIT"), legende_nrow = 4)
  sauver_graph(p, "LIT BENTHOS/Annee_en_cours", paste0("Taxons_coralliens_", station_value), "carre")
}

## (c) Indicateur Algues/Corail, comparaison entre stations
p <- graph_barres_sd(Indicateur_benthos %>% filter(Annee == annee_courante_benthos),
                     "Station", "Ratio_algues_corail", fill = "Station", palette = Palette_stations,
                     titre = "Indicateur Algues / Corail",
                     sous_titre = paste("Annee", annee_courante_benthos, "- un ratio croissant traduit une derive vers la dominance algale"),
                     y_lab = "Ratio Algues:Corail", decimales = 2) +
  theme(legend.position = "none")
sauver_graph(p, "LIT BENTHOS/Annee_en_cours", "Indicateur_algues_corail", "standard")

## (d) Evolution de l'indicateur Algues/Corail (toutes annees d'extraction)
p <- graph_barres_sd(Indicateur_benthos, "Annee", "Ratio_algues_corail", fill = "Station",
                     palette = Palette_stations, titre = "Evolution de l'indicateur Algues / Corail",
                     sous_titre = "Ratio recouvrement algal / recouvrement corallien (LIT)",
                     y_lab = "Ratio Algues:Corail", decimales = 2)
sauver_graph(p, "LIT BENTHOS/Annee_en_cours", "Evolution_indicateur_algues_corail", "standard",
             fiche = fiche_synthese("Benthos"), ordre = 3)
```

### 2.1.2 Analyse temporelle (Evolution)
#### 2.1.2.1 Recouvrement benthique (LIT)
```{r}
## (a) Recouvrement par grand type, par station
for (station_value in unique(Recouvrement_LIt_annee$Station)) {
  p <- graph_empile(Recouvrement_LIt_annee %>% filter(Station == station_value),
                    "Annee", "Pourcentage_moyen", "LIT", Palette_nature_recouvrement,
                    titre = str_wrap(paste("Evolution du recouvrement benthique -", station_value), 45),
                    y_lab = "Recouvrement moyen (%)", legende_nrow = 3)
  sauver_graph(p, "LIT BENTHOS/1.1_LIT", paste("Recouvrement_LIt", station_value), "pleine",
               fiche = fiche_station(station_value, "Benthos"), ordre = 2)
}

## (b) Composition detaillee (categories fines, historique Bouchon inclus)
for (station_value in unique(Recouvrement_detail_historique$Station)) {
  df_station <- Recouvrement_detail_historique %>% filter(Station == station_value)
  p <- graph_empile(df_station, "Annee", "Pourcentage_moyen", "Categorie_detail", Palette_categorie_detail,
                    titre = str_wrap(paste("Composition detaillee du recouvrement -", station_value), 45),
                    sous_titre = if (any(df_station$Source == "Rapport_Bouchon_2024"))
                      "Annees 2018-2024 : rapport Bouchon & Bouchon-Navaro (2024)" else NULL,
                    y_lab = "Recouvrement moyen (%)", legende_nrow = 4)
  sauver_graph(p, "LIT BENTHOS/1.2_Composition_detaillee", paste("Composition_detaillee", station_value), "pleine",
               fiche = fiche_station(station_value, "Benthos"), ordre = 3)
}

## (c) Composition corallienne par taxon (LIT ; recrutement Bouchon)
for (station_value in unique(Taxons_coralliens_historique$Station)) {
  df_station <- Taxons_coralliens_historique %>% filter(Station == station_value)
  p <- graph_empile(df_station, "Annee", "Pourcentage_moyen", "Taxon", Palette_taxons_coralliens,
                    titre = str_wrap(paste("Evolution de la composition corallienne par taxon -", station_value), 45),
                    sous_titre = if (any(df_station$Source == "Recrutement_Bouchon_2024"))
                      str_wrap("Composition relative (%, somme = 100 par annee) : 2022/2026 = corail adulte (LIT) ; 2018-2024 (Bouchon) = recrutement juvenile", 70) else NULL,
                    y_lab = "Composition (%)", legende_ncol = 3, legende_italique = TRUE)
  sauver_graph(p, "LIT BENTHOS/1.4_Taxons_coralliens", paste("Taxons_coralliens", station_value), "pleine",
               hauteur = 16)
}

## (d) Corail dur et macroalgues molles : comparaison des stations (+/- ET)
for (categorie in c("Coraux durs", "Macroalgues molles")) {
  df_cat <- Recouvrement_detail_annee %>% filter(Categorie_detail == categorie)
  if (nrow(df_cat) == 0) next
  p <- graph_barres_sd(df_cat, "Annee", "Pourcentage_moyen", sd = "Pourcentage_ET",
                       fill = "Station", palette = Palette_stations,
                       titre = paste("Recouvrement en", tolower(categorie), "(LIT)"),
                       sous_titre = "Moyenne +/- ecart-type des transects",
                       y_lab = "Recouvrement (%)", suffixe = "%")
  sauver_graph(p, "LIT BENTHOS/1.3_Comparaison_stations", paste0("Comparaison_", categorie), "standard",
               fiche = fiche_synthese("Benthos"), ordre = if (categorie == "Coraux durs") 1 else 2)
}

## (e) Variabilite inter-replicats (controle qualite, pas pour les fiches)
for (station_value in unique(Recouvrement_LIt_replicat$Station)) {
  station_filter <- Recouvrement_LIt_replicat %>%
    filter(Station == station_value) %>%
    mutate(LIT = factor(LIT, levels = names(Palette_nature_recouvrement)))
  p <- ggplot(station_filter, aes(x = factor(Annee), y = Pourcentage_recouvrement, fill = LIT)) +
    geom_boxplot(outlier.shape = NA, alpha = 0.7) +
    geom_jitter(width = 0.15, size = 1.2, alpha = 0.6) +
    facet_wrap(~LIT, scales = "free_y", ncol = 2, labeller = labeller(LIT = label_wrap_gen(width = 20))) +
    scale_fill_manual(values = Palette_nature_recouvrement, guide = "none") +
    labs(title = str_wrap(paste("Variabilite inter-replicats -", station_value), 45), y = "Recouvrement (%)") +
    theme_fiche() + theme(panel.spacing = unit(0.6, "cm"))
  sauver_graph(p, "LIT BENTHOS/2.2_Variabilite_replicats", paste("Variabilite_replicats", station_value),
               "pleine", hauteur = 18)
}

## (f) Heatmap de synthese Categorie x Annee (viridis : lisible en niveaux de gris)
for (station_value in unique(Recouvrement_detail_historique$Station)) {
  Heatmap_data <- Recouvrement_detail_historique %>%
    filter(Station == station_value) %>%
    mutate(etiquette = ifelse(Pourcentage_moyen > 0, formater_nombre(Pourcentage_moyen, 1), ""),
           couleur_texte = ifelse(Pourcentage_moyen > max(Pourcentage_moyen, na.rm = TRUE) * 0.55, "white", "black"))
  p <- ggplot(Heatmap_data, aes(x = factor(Annee), y = Categorie_detail, fill = Pourcentage_moyen)) +
    geom_tile(colour = "white", linewidth = 0.6) +
    geom_text(aes(label = etiquette, colour = couleur_texte), size = 3.4, fontface = "bold") +
    scale_colour_identity() +
    scale_fill_viridis_c(option = "viridis", name = "% recouvrement") +
    labs(title = str_wrap(paste("Synthese du recouvrement benthique -", station_value), 45), y = NULL,
         subtitle = if (any(Heatmap_data$Source == "Rapport_Bouchon_2024"))
           "Annees 2018-2024 : rapport Bouchon & Bouchon-Navaro (2024)" else NULL) +
    theme_fiche(legende = "right") +
    theme(axis.line = element_blank(), axis.ticks = element_blank(), legend.title = element_text(size = 9))
  sauver_graph(p, "LIT BENTHOS/2.3_Heatmap_synthese", paste("Heatmap_synthese", station_value), "standard",
               largeur = max(16, 3 * n_distinct(Heatmap_data$Annee) + 6), hauteur = 13)
}

## (g) Serie longue 2002-2026 (extraction + historique ATE + Bouchon 2024)
# NB : un graphique par station. L'annee 2022 peut apparaitre 2 fois :
# "Historique ATE" (transects 60 m) et "Extraction ReefDB" (30 m) - 2
# campagnes distinctes, conservees volontairement (cf. section 1.7).
BDD_long <- BDD_evolution_benthos %>%
  select(Station, Date, Annee, Source, `Corail dur` = Recouvrement_corallien_pct,
         Macroalgues = Recouvrement_macroalgues_pct) %>%
  pivot_longer(c(`Corail dur`, Macroalgues), names_to = "Indicateur", values_to = "Pourcentage") %>%
  filter(!is.na(Pourcentage)) %>%
  dedoublonner_sources("Pourcentage", groupes = c("Station", "Annee", "Indicateur"), libelle = "recouvrement %")

for (station_value in unique(BDD_long$Station)) {
  p <- graph_serie(BDD_long %>% filter(Station == station_value), "Date", "Pourcentage", "Indicateur",
                   palette = Palette_indicateurs, unite = "%",
                   seuils = unlist(unname(SEUILS_REFERENCE[c("Corail dur", "Macroalgues")])),
                   titre = str_wrap(paste("Evolution 2002-2026 du recouvrement -", station_value), 45),
                   sous_titre = "Rond = extraction ReefDB (30 m) ; triangle = historique ATE (60 m) ; carre = rapport Bouchon 2024",
                   y_lab = "Recouvrement (%)")
  ajouter_tendance(p, station = station_value)
  sauver_graph(p, "LIT BENTHOS/3.1_Serie_historique", paste0("Evolution_2002_2026_", station_value), "pleine",
               hauteur = 15, fiche = fiche_station(station_value, "Benthos"), ordre = 4)
}
```

#### 2.1.2.2 Recrues coralliennes
```{r}
if (nrow(Recrues_longue) > 0) {
  ## Toutes stations, serie longue + tendance
  p <- graph_serie(Recrues_longue, "Annee", "Recrues_m2", "Station", palette = Palette_stations,
                   sd = "Recrues_sd", unite = "recrues/m²", decimales = 2,
                   seuils = SEUILS_REFERENCE[["Recrues"]],
                   titre = str_wrap("Evolution 2002-2026 de la densite de recrues coralliennes", 45),
                   sous_titre = "Rond = extraction ReefDB (quadrat) ; triangle = historique ATE ; carre = rapport Bouchon 2024\nBarres d'erreur = ecart-type inter-quadrats (annees d'extraction)",
                   y_lab = "Recrues / m²")
  ajouter_tendance(p, "Recrues")
  sauver_graph(p, "QUADRATS RECRUES/Evolution densite de recrues coralliennes", "Evolution_2002_2026_recrues",
               "pleine", hauteur = 15, fiche = fiche_synthese("Benthos"), ordre = 6)

  ## Barres par station, toutes annees (etoiles = test vs annee precedente)
  for (station_value in unique(Recrues_longue$Station)) {
    df_station <- Recrues_longue %>% filter(Station == station_value)
    p <- graph_barres_sd(df_station, "Annee", "Recrues_m2", sd = "Recrues_sd", fill = "Source",
                         palette = Couleurs_source, labels_fill = Libelles_source,
                         comparaisons = Comparaison_recrues %>% filter(Station == station_value),
                         titre = str_wrap(paste("Densite de recrues coralliennes -", station_value), 50),
                         sous_titre = "Moyenne +/- ecart-type inter-quadrats ; * test de Wilcoxon vs annee de suivi precedente",
                         y_lab = "Recrues / m²", decimales = 2)
    sauver_graph(p, "QUADRATS RECRUES/Evolution densite de recrues coralliennes",
                 paste0("Evolution_RECRUES_", station_value), "large",
                 largeur = min(24, max(14, 1.4 * n_distinct(df_station$Annee) + 6)),
                 fiche = fiche_station(station_value, "Benthos"), ordre = 8)
  }
}
```

#### 2.1.2.3 Oursins
```{r}
if (nrow(Oursins_longue) > 0) {
  p <- graph_serie(Oursins_longue, "Annee", "Densite_m2", "Station", palette = Palette_stations,
                   sd = "Oursins_sd", unite = "ind./m²", decimales = 2,
                   seuils = SEUILS_REFERENCE[["Oursins"]],
                   titre = str_wrap("Evolution de la densite totale d'oursins (tous taxons)", 45),
                   sous_titre = "Rond = extraction ReefDB (quadrat) ; carre = rapport Bouchon 2024 (Baleine uniquement)\nBarres d'erreur = ecart-type inter-quadrats (annees d'extraction)",
                   y_lab = "Oursins / m²")
  ajouter_tendance(p, "Oursins")
  sauver_graph(p, "QUADRATS OURSINS/Evolution densite oursins", "Evolution_2018_2026_oursins",
               "pleine", hauteur = 14, fiche = fiche_synthese("Benthos"), ordre = 7)

  for (station_value in unique(Oursins_longue$Station)) {
    df_station <- Oursins_longue %>% filter(Station == station_value)
    p <- graph_barres_sd(df_station, "Annee", "Densite_m2", sd = "Oursins_sd", fill = "Source",
                         palette = Couleurs_source, labels_fill = Libelles_source,
                         comparaisons = Comparaison_oursins %>% filter(Station == station_value),
                         titre = str_wrap(paste("Densite d'oursins -", station_value), 50),
                         sous_titre = "Moyenne +/- ecart-type inter-quadrats ; * test de Wilcoxon vs annee de suivi precedente",
                         y_lab = "Oursins / m²", decimales = 2)
    sauver_graph(p, "QUADRATS OURSINS/Evolution densite oursins", paste0("Evolution_OURSINS_", station_value),
                 "large", largeur = min(24, max(14, 1.4 * n_distinct(df_station$Annee) + 6)),
                 fiche = fiche_station(station_value, "Benthos"), ordre = 9)
  }

  ## Composition par espece (annees d'extraction)
  for (station_value in unique(Oursins_taxons$Station)) {
    p <- graph_empile(Oursins_taxons %>% filter(Station == station_value), "Annee", "Densite_m2", "Taxon",
                      Palette_oursin, titre = str_wrap(paste("Densite d'oursins par espece -", station_value), 50),
                      y_lab = "Oursins / m²", decimales = 2, suffixe = "", legende_italique = TRUE)
    sauver_graph(p, "QUADRATS OURSINS/Composition", paste0("Oursins_especes_", station_value), "standard")
  }
}
```

#### 2.1.2.4 Coraux (BELT CORAIL) : abondance, diversite, etat de sante
```{r}
# Une figure par station, 3 graphiques empiles (abondance / diversite /
# etat de sante) + chaque graphique seul.
if (is.null(Etat_sante_BELT) && is.null(Abondance_BELT)) {
  cat("\n!!! Aucune donnee BELT CORAIL disponible (cf. messages de la section 1.2) - pas de graphique BELT.\n")
} else {
  dossier_belt <- "BELT CORAUX/Evolution_coraux"
  Palette_etat_sante_ok <- completer_palette(Palette_etat_sante, Etat_sante_BELT$Etat_sante)

  for (station_value in unique(c(Abondance_BELT$Station, Etat_sante_BELT$Station))) {
    graphs_station <- list()

    ## (1) Abondance / 10 m2 +/- ET (+ n replicats, + test entre annees)
    df_ab <- if (is.null(Abondance_BELT)) NULL else Abondance_BELT %>% filter(Station == station_value)
    if (!is.null(df_ab) && nrow(df_ab) > 0) {
      graphs_station$abondance <- graph_barres_sd(
        df_ab, "Annee", "Densite_moy_10m2", sd = "Densite_ET_10m2", n_col = "n_replicats",
        comparaisons = if (!is.null(Comparaison_abondance_BELT)) Comparaison_abondance_BELT %>% filter(Station == station_value),
        titre = str_wrap(paste("Abondance des coraux -", station_value), 50),
        sous_titre = paste0("Colonies vivantes / 10 m² (moyenne +/- ET des replicats 10 x 1 m)",
                            if (length(ETATS_EXCLUS_ABONDANCE) > 0) paste0(" - hors ", paste(ETATS_EXCLUS_ABONDANCE, collapse = ", ")) else "",
                            "\n* test de Wilcoxon vs annee de suivi precedente"),
        y_lab = "Colonies / 10 m²", couleur = "lightsalmon3")
      sauver_graph(graphs_station$abondance, dossier_belt, paste0("Abondance_coraux_", station_value), "large",
                   fiche = fiche_station(station_value, "Benthos"), ordre = 5)
    }

    ## (2) Diversite relative des especes
    if (!is.null(Diversite_BELT)) {
      df_div <- Diversite_BELT %>% filter(Station == station_value)
      if (nrow(df_div) > 0) {
        indices_station <- Indices_diversite_BELT %>% filter(Station == station_value) %>% arrange(Annee) %>%
          mutate(txt = paste0(Annee, " : S = ", Richesse, ", H' = ", formater_nombre(Shannon, 2),
                              ifelse(is.na(Pielou), "", paste0(", J = ", formater_nombre(Pielou, 2)))))
        graphs_station$diversite <- graph_empile(
          df_div, "Annee", "Pourcentage", "Taxon", Palette_taxons_coralliens, decimales = 0,
          titre = str_wrap(paste("Diversite relative des especes coralliennes -", station_value), 50),
          sous_titre = paste0("% des colonies recensees ; S = richesse, H' = Shannon, J = Pielou\n",
                              paste(indices_station$txt, collapse = "  |  ")),
          y_lab = "Colonies (%)", legende_ncol = 3, legende_italique = TRUE, largeur_barre = 0.6)
        sauver_graph(graphs_station$diversite, dossier_belt, paste0("Diversite_relative_", station_value), "pleine",
                     hauteur = 15, fiche = fiche_station(station_value, "Benthos"), ordre = 6)
      }
    }

    ## (3) Etat de sante (necrose, blanchissement, maladies, mortalite)
    df_sante <- if (is.null(Etat_sante_BELT)) NULL else Etat_sante_BELT %>% filter(Station == station_value)
    if (!is.null(df_sante) && nrow(df_sante) > 0) {
      graphs_station$sante <- graph_empile(
        df_sante, "Annee", "Pourcentage", "Etat_sante", Palette_etat_sante_ok, labels_fill = Libelles_etat_sante,
        titre = str_wrap(paste("Etat de sante des colonies coralliennes -", station_value), 50),
        sous_titre = "Necrose, blanchissement, maladies (SCTLD et autres), mortalite - % des colonies recensees",
        y_lab = "Colonies (%)", legende_nrow = 2, largeur_barre = 0.6)
      sauver_graph(graphs_station$sante, dossier_belt, paste0("Etat_sante_", station_value), "large",
                   hauteur = 12, fiche = fiche_station(station_value, "Benthos"), ordre = 7)
    }

    ## Figure combinee (les 3 graphiques les uns sous les autres)
    if (length(graphs_station) > 0) {
      hauteurs <- c(abondance = 1, diversite = 1.35, sante = 1.1)[names(graphs_station)]
      combiner <- function(liste) cowplot::plot_grid(plotlist = liste, ncol = 1, align = "v", axis = "lr",
                                                     rel_heights = hauteurs)
      figure <- combiner(graphs_station)
      figure_fiche <- combiner(lapply(graphs_station, function(g) g + labs(title = NULL)))
      sauver_graph(figure, dossier_belt, paste0("Synthese_coraux_BELT_", station_value), "haute",
                   hauteur = 11 * sum(hauteurs), fiche = fiche_station(station_value, "Benthos"), ordre = 10,
                   plot_fiche = figure_fiche)
      print(figure)
    }
  }

  ## Comparaison des stations
  if (!is.null(Abondance_BELT) && nrow(Abondance_BELT) > 0) {
    p <- graph_barres_sd(Abondance_BELT, "Annee", "Densite_moy_10m2", sd = "Densite_ET_10m2",
                         fill = "Station", palette = Palette_stations,
                         titre = "Abondance de colonies coralliennes (protocole BELT)",
                         sous_titre = "Colonies / 10 m² : moyenne +/- ecart-type des replicats", y_lab = "Colonies / 10 m²")
    sauver_graph(p, "BELT CORAUX/Composition_sante", "Densite_colonies", "standard",
                 fiche = fiche_synthese("Benthos"), ordre = 4)
  }
  if (!is.null(Taux_atteinte_BELT) && nrow(Taux_atteinte_BELT) > 0) {
    p <- graph_barres_sd(Taux_atteinte_BELT, "Annee", "Pct_atteinte", fill = "Station", palette = Palette_stations,
                         titre = str_wrap("Taux de colonies coralliennes atteintes (necrose, maladie, blanchissement, mortalite)", 55),
                         sous_titre = "% de colonies non 'saines' parmi les colonies recensees (BELT)",
                         y_lab = "Colonies atteintes (%)", suffixe = "%")
    sauver_graph(p, "BELT CORAUX/Composition_sante", "Taux_colonies_atteintes", "standard",
                 fiche = fiche_synthese("Benthos"), ordre = 5)
  }
  if (!is.null(Indices_diversite_BELT) && nrow(Indices_diversite_BELT) > 0) {
    p <- graph_barres_sd(Indices_diversite_BELT, "Annee", "Richesse", fill = "Station", palette = Palette_stations,
                         titre = "Richesse specifique corallienne (protocole BELT)",
                         sous_titre = "Nombre d'especes recensees sur les 12 replicats", y_lab = "Nombre d'especes", decimales = 0)
    sauver_graph(p, "BELT CORAUX/Composition_sante", "Richesse_coralliennne", "standard")
  }
}
```

#### 2.1.2.5 Macroalgues (QUADRAT)
```{r}
## (a) Comparaison des stations (moyenne +/- ET des 60 quadrats)
p <- graph_barres_sd(Recouvrement_macroalgues_global, "Annee", "Recouvrement_moyen", sd = "Recouvrement_ET",
                     fill = "Station", palette = Palette_stations, suffixe = "%",
                     titre = "Evolution du recouvrement en macroalgues",
                     sous_titre = "Moyenne +/- ET des quadrats (2 transects x 30 quadrats)",
                     y_lab = "Recouvrement moyen (%)", seuils = SEUILS_REFERENCE[["Macroalgues"]])
sauver_graph(p, "QUADRATS MACROALGUES/Evolution_recouvrement", "Recouvrement_global", "standard",
             fiche = fiche_synthese("Benthos"), ordre = 8)

for (station_value in unique(Recouvrement_macroalgues_global$Station)) {
  ## (b) Par station, avec test entre annees
  p <- graph_barres_sd(Recouvrement_macroalgues_global %>% filter(Station == station_value),
                       "Annee", "Recouvrement_moyen", sd = "Recouvrement_ET", n_col = "n_quadrats",
                       couleur = "seagreen4", suffixe = "%",
                       comparaisons = Comparaison_macroalgues %>% filter(Station == station_value),
                       titre = str_wrap(paste("Recouvrement en macroalgues -", station_value), 50),
                       sous_titre = "Moyenne +/- ET des quadrats ; * test de Wilcoxon vs annee de suivi precedente",
                       y_lab = "Recouvrement moyen (%)")
  sauver_graph(p, "QUADRATS MACROALGUES/Evolution_recouvrement", paste0("Recouvrement_macroalgues_", station_value),
               "large", fiche = fiche_station(station_value, "Benthos"), ordre = 11)

  ## (c) Composition par taxon
  p <- graph_empile(Recouvrement_macroalgues_taxon %>% filter(Station == station_value),
                    "Annee", "Pourcentage_moyen", "Taxon", Palette_taxons_macroalgues,
                    titre = str_wrap(paste("Composition des macroalgues par taxon -", station_value), 50),
                    y_lab = "Recouvrement moyen (%)", legende_italique = TRUE, largeur_barre = 0.6)
  sauver_graph(p, "QUADRATS MACROALGUES/Evolution_recouvrement", paste0("Composition_macroalgues_", station_value),
               "standard", fiche = fiche_station(station_value, "Benthos"), ordre = 12)
}
```

## 2.2 POISSONS
### 2.2.1 Annee en cours
```{r}
# Proportions (%) d'abondance et de biomasse par regime trophique, derniere annee
Regime_trophique_pct_ANNEE <- REPLICAT_Regime_trophique_POISSONS_ANNEE_MEAN %>%
  mutate(Regime_trophique = ifelse(is.na(Regime_trophique) | Regime_trophique == "",
                                   "Regime non renseigne", Regime_trophique)) %>%
  group_by(Station) %>%
  mutate(Abondance_pourcent = round(100 * Abondance_totale / sum(Abondance_totale), 1),
         Biomasse_pourcent  = round(100 * Biomasse_totale / sum(Biomasse_totale), 1)) %>%
  ungroup()

for (station_value in unique(Regime_trophique_pct_ANNEE$Station)) {
  donnees_station <- Regime_trophique_pct_ANNEE %>% filter(Station == station_value)
  annee_station <- max(donnees_station$Annee, na.rm = TRUE)
  for (param in c("Abondance", "Biomasse")) {
    p <- graph_camembert(donnees_station, paste0(param, "_pourcent"), "Regime_trophique",
                         c(Palette_regime_trophique[Ordre_regime_trophique],
                           "Regime non renseigne" = COULEUR_NON_RENSEIGNE),
                         titre = str_wrap(paste0("Composition trophique (", tolower(param), ") - ", station_value), 45),
                         sous_titre = paste("Annee", annee_station))
    sauver_graph(p, "POISSONS/Regimes_trophiques_annee_en_cours", paste0("Regime_", tolower(param), "_", station_value),
                 "carre", fiche = fiche_station(station_value, "Poissons"), ordre = if (param == "Abondance") 1 else 2)
  }
}
```

### 2.2.2 Analyse temporelle (Evolution)
#### 2.2.2.1 Indicateurs poissons (historique inclus)
```{r}
Indicateurs_poissons <- c(
  Richesse_specifique  = "Richesse specifique (nb especes)",
  Densite_100m2        = "Densite (ind./100 m²)",
  Biomasse_kg_ha       = "Biomasse (kg/ha)",
  Pct_juveniles        = "Part de juveniles (%)",
  Nb_especes_juveniles = "Especes avec juveniles (nb)"
)

BDD_poissons_long <- BDD_evolution_poissons %>%
  select(Station, Date, Annee, Source, all_of(names(Indicateurs_poissons))) %>%
  pivot_longer(all_of(names(Indicateurs_poissons)), names_to = "Code", values_to = "Valeur") %>%
  mutate(Indicateur = factor(Indicateurs_poissons[Code], levels = Indicateurs_poissons)) %>%
  filter(!is.na(Valeur)) %>%
  dedoublonner_sources("Valeur", groupes = c("Station", "Annee", "Code"), libelle = "indicateurs poissons")

## (a) Vue d'ensemble (facettes)
p <- ggplot(BDD_poissons_long, aes(x = Annee, y = Valeur, colour = Station, group = Station)) +
  geom_line(linewidth = 0.6, alpha = 0.6) +
  geom_point(aes(shape = Source), size = 2.5) +
  scale_shape_source() +
  scale_colour_manual(values = Palette_stations) +
  geom_text_repel(aes(label = formater_nombre(Valeur, 1)), size = 2.4, show.legend = FALSE,
                  min.segment.length = 0.3, seed = 1) +
  facet_wrap(~Indicateur, scales = "free_y", ncol = 2) +
  labs(title = "Evolution des indicateurs poissons",
       subtitle = "Rond = extraction ReefDB (BELT) ; carre = rapport Bouchon 2024 (Baleine uniquement)", y = NULL) +
  theme_fiche() + theme(legend.box = "vertical")
sauver_graph(p, "POISSONS/Evolution_indicateurs", "Evolution_indicateurs_poissons", "panoramique", hauteur = 16)

## (b) Un graphique par indicateur (stations comparees + tendance)
ordre_fiche <- 1
for (code in names(Indicateurs_poissons)) {
  df_ind <- BDD_poissons_long %>% filter(Code == code)
  if (all(is.na(df_ind$Valeur))) next
  p <- graph_serie(df_ind, "Annee", "Valeur", "Station", palette = Palette_stations,
                   unite = "", decimales = 1, seuils = SEUILS_REFERENCE[[code]],
                   titre = Indicateurs_poissons[[code]],
                   sous_titre = "Rond = extraction ReefDB (BELT) ; carre = rapport Bouchon 2024",
                   y_lab = Indicateurs_poissons[[code]])
  ajouter_tendance(p, code)
  sauver_graph(p, "POISSONS/Evolution_indicateurs", paste0("Evolution_", code), "standard",
               fiche = fiche_synthese("Poissons"), ordre = ordre_fiche)
  ordre_fiche <- ordre_fiche + 1
}

## (c) Par station : barres des 3 indicateurs principaux (toutes annees)
for (station_value in unique(BDD_evolution_poissons$Station)) {
  for (k in seq_along(c("Densite_100m2", "Biomasse_kg_ha", "Richesse_specifique"))) {
    code <- c("Densite_100m2", "Biomasse_kg_ha", "Richesse_specifique")[k]
    df_station <- BDD_evolution_poissons %>% filter(Station == station_value)
    p <- graph_barres_sd(df_station, "Annee", code, fill = "Source", palette = Couleurs_source,
                         labels_fill = Libelles_source, decimales = if (code == "Richesse_specifique") 0 else 1,
                         titre = str_wrap(paste(Indicateurs_poissons[[code]], "-", station_value), 50),
                         y_lab = Indicateurs_poissons[[code]])
    sauver_graph(p, "POISSONS/Evolution_indicateurs_station", paste0(code, "_", station_value), "large",
                 largeur = min(24, max(14, 1.4 * n_distinct(df_station$Annee) + 6)),
                 fiche = fiche_station(station_value, "Poissons"), ordre = 2 + k)
  }
}

## (d) Structure trophique (historique Bouchon + extraction) - memes
# couleurs que Palette_regime_trophique (abreviations He, Om... du rapport)
Palette_trophique <- c(setNames(unname(Palette_regime_trophique[Abreviations_trophiques]), names(Abreviations_trophiques)),
                       "ND" = COULEUR_NON_RENSEIGNE)
Libelles_trophique <- c("He" = "Herbivores", "Om" = "Omnivores", "Pl" = "Planctonophages",
                        "C1" = "Carnivores 1", "C2" = "Carnivores 2", "Pi" = "Piscivores",
                        "ND" = "Regime non renseigne")
ordre_param <- c("Effectifs" = 6, "Biomasse" = 7, "Richesse spécifique" = 8)

for (param in unique(Trophique_historique$Paramètre)) {
  for (station_value in unique(Trophique_historique$Station)) {
    df_param <- Trophique_historique %>% filter(Paramètre == param, Station == station_value)
    if (nrow(df_param) == 0) next
    p <- graph_empile(df_param, "Annee", "Pourcentage", "Groupe_trophique", Palette_trophique,
                      labels_fill = Libelles_trophique, decimales = 0,
                      titre = str_wrap(paste0("Structure trophique (", param, ") - ", station_value), 55),
                      sous_titre = if (any(df_param$Source == "Rapport_Bouchon_2024"))
                        "2018-2024 = rapport Bouchon 2024 ; 2022/2026 = extraction ReefDB (BELT)" else NULL,
                      legende_nrow = 2)
    sauver_graph(p, "POISSONS/Structure_trophique_historique", paste0("Structure_trophique_", param, "_", station_value),
                 "standard", fiche = fiche_station(station_value, "Poissons"),
                 ordre = unname(ifelse(is.na(ordre_param[param]), 9, ordre_param[param])))
  }
}
```

#### 2.2.2.2 Descripteurs complementaires et structure de taille
```{r}
Descripteurs_long <- Description_POISSONS_Station %>%
  select(Station, Annee, MTL, Shannon_div_index, Pielou_equ_index) %>%
  pivot_longer(c(MTL, Shannon_div_index, Pielou_equ_index), names_to = "Indicateur", values_to = "Valeur") %>%
  mutate(Indicateur = factor(Indicateur, levels = c("MTL", "Shannon_div_index", "Pielou_equ_index"),
                             labels = c("MTL", "Shannon (H')", "Pielou (J)")))

p <- graph_barres_sd(Descripteurs_long, "Annee", "Valeur", fill = "Station", palette = Palette_stations,
                     decimales = 2, titre = "Descripteurs ecologiques complementaires",
                     sous_titre = "MTL = niveau trophique moyen ; H' = indice de Shannon ; J = indice de Pielou") +
  facet_wrap(~Indicateur, scales = "free_y", ncol = 3)
sauver_graph(p, "POISSONS/Evolution_indicateurs", "Descripteurs_MTL_Shannon_Pielou", "panoramique", hauteur = 10,
             fiche = fiche_synthese("Poissons"), ordre = 6)

for (station_value in unique(Taille_POISSONS_moderne$Station)) {
  p <- graph_empile(Taille_POISSONS_moderne %>% filter(Station == station_value),
                    "Annee", "Abondance_pourcent", "Taille_classe", Palette_taille, decimales = 0,
                    titre = str_wrap(paste("Structure de taille des poissons -", station_value), 50),
                    y_lab = "Abondance (%)", legende_nrow = 1)
  sauver_graph(p, "POISSONS/Structure_taille", paste0("Structure_taille_", station_value), "standard",
               fiche = fiche_station(station_value, "Poissons"), ordre = 9)
}
```

#### 2.2.2.3 Analyses multivariees (POISSONS)
Inspire du script d'analyse ichtyofaune GPMG (Grillon & Dahmani) : matrice de correlation entre especes, ACP sur les descripteurs de station et sur la communaute, NMDS avec especes structurantes (envfit), PERMANOVA (adonis2) et test d'homogeneite des dispersions (betadisper).  
**Ces analyses portent ici sur seulement 4 points (2 stations x 2 annees)**, contre 12 stations sur plusieurs annees et habitats dans le script GPMG d'origine - la puissance statistique est tres limitee en l'etat. Elles sont conservees a visee exploratoire et pour que le code soit deja pret a mesure que le suivi GCRMN s'enrichira d'annees supplementaires.
```{r}
# ============================================================
# ATTENTION GENERALE - PUISSANCE STATISTIQUE
# ============================================================
# Ces analyses multivariees (correlation, ACP, NMDS, PERMANOVA) sont
# directement inspirees du script GPMG, mais celui-ci portait sur 12
# stations x plusieurs annees x plusieurs habitats. Le suivi GCRMN de
# Saint-Barthelemy ne compte pour l'instant que 2 stations x 2 annees
# (4 points), ce qui est TRES insuffisant pour des conclusions robustes
# (l'ACP par exemple n'a ici que 4 individus pour ~9 variables). Ces
# sorties restent utiles a titre exploratoire et pour preparer le code
# a mesure que le suivi s'enrichira d'annees supplementaires, mais
# doivent etre interpretees avec une prudence extreme en l'etat actuel.

dir.create(file.path(DOSSIER_GRAPHS, "POISSONS/Analyses_multivariees"), showWarnings = FALSE, recursive = TRUE)

# ------------------------------------------------------------
# 1. Matrice de correlation entre abondances d'especes
# ------------------------------------------------------------
# Ne garde que les correlations fortes (|r| > 0.85) - avec 4 lignes
# seulement, presque toutes les correlations seront mecaniquement
# tres elevees (2 points suffisent a "aligner" une droite) : resultat
# a but illustratif, pas un test statistique valide en l'etat.
mat_cor_source <- mat_pool[, colSums(mat_pool) > 0, drop = FALSE]

if (ncol(mat_cor_source) >= 2 && nrow(mat_cor_source) >= 3) {

  cor_mat <- round(cor(mat_cor_source), 2)
  cor_mat_filtered <- cor_mat
  cor_mat_filtered[abs(cor_mat_filtered) < 0.85] <- NA
  cor_mat_filtered[cor_mat_filtered == 1] <- NA
  lignes_na   <- apply(cor_mat_filtered, 1, function(x) all(is.na(x)))
  colonnes_na <- apply(cor_mat_filtered, 2, function(x) all(is.na(x)))
  cor_mat_filtered <- cor_mat_filtered[!lignes_na, !colonnes_na, drop = FALSE]

  if (nrow(cor_mat_filtered) >= 2) {
    for (i in 1:nrow(cor_mat_filtered)) {
      if (rownames(cor_mat_filtered)[i] == colnames(cor_mat_filtered)[i]) {
        cor_mat_filtered[i, i] <- 1
      }
    }

    Especes_regimes <- POISSONS %>% select(Taxon, Regime_trophique) %>% distinct()
    # NB : Palette_regime_trophique n'est plus redefinie ici (l'ancienne
    # redefinition locale ecrasait la palette globale avec d'autres
    # couleurs pour tous les graphiques suivants)
    species_cols <- colnames(cor_mat_filtered)
    regimes_cols <- Especes_regimes$Regime_trophique[match(species_cols, Especes_regimes$Taxon)]
    couleurs_tl  <- Palette_regime_trophique[match(regimes_cols, names(Palette_regime_trophique))]
    couleurs_tl[is.na(couleurs_tl)] <- "grey40"

    png(file.path(DOSSIER_GRAPHS, "POISSONS/Analyses_multivariees/Matrice_correlation_especes.png"),
        width = 20, height = 20, units = "cm", res = 300, bg = "transparent")
    corrplot(cor_mat_filtered, type = "upper", tl.col = couleurs_tl,
             title = "\nCorrelations fortes (|r|>0.85) entre abondances d'especes\n(indicatif seulement, n=4 points)",
             na.label = " ", tl.srt = 45, tl.cex = 0.7, mar = c(0, 0, 3, 0))
    dev.off()
    cat("\nMatrice de correlation generee (", nrow(cor_mat_filtered), "especes retenues).\n")
  } else {
    cat("\nAucune paire d'especes avec |r|>0.85 - pas de matrice de correlation generee.\n")
  }
} else {
  cat("\nPas assez de donnees pour la matrice de correlation.\n")
}

# ------------------------------------------------------------
# 2. ACP sur les descripteurs generaux de station
# ------------------------------------------------------------
# individus = Station x Annee ; variables = descripteurs generaux
if (nrow(Description_POISSONS_Station) >= 3) {

  Data_acp <- Description_POISSONS_Station %>%
    rename(Abondance = Abondance_totale,
           Biomasse = Biomasse_totale_kg,
           `Taille (moyenne)` = Taille_moyenne,
           `Taille (ecart-type)` = Taille_sd,
           `Richesse specifique` = Richesse_specifique,
           `Shannon (div)` = Shannon_div_index,
           `Pielou (equ)` = Pielou_equ_index) %>%
    as.data.frame()
  rownames(Data_acp) <- paste(Data_acp$Station, Data_acp$Annee, sep = "_")

  acp_descripteurs <- PCA(Data_acp, scale.unit = TRUE, ncp = 5, graph = FALSE,
                           quali.sup = which(names(Data_acp) %in% c("Programme", "Station", "Annee")))

  var_plot_acp <- fviz_pca_var(acp_descripteurs, col.var = "black", repel = TRUE,
                                title = "ACP - Variables", labelsize = 4) +
    theme(plot.title = element_text(hjust = 0.5))

  ind_plot_acp <- fviz_pca_ind(acp_descripteurs, geom = "point", habillage = "Station", palette = unname(Palette_stations[levels(factor(Data_acp$Station))]),
                                title = "ACP - Individus (Station x Annee)") +
    theme(legend.position = "top", legend.title = element_blank(),
          plot.title = element_text(hjust = 0.5))

  plot_acp_descripteurs <- grid.arrange(var_plot_acp, ind_plot_acp, nrow = 1,
    top = grid::textGrob("ACP descripteurs poissons (n petit - a titre exploratoire)", gp = grid::gpar(fontface = "bold")))

  sauver_graph(plot_acp_descripteurs, "POISSONS/Analyses_multivariees", "ACP_descripteurs", "panoramique")
  cat("\nACP descripteurs generee.\n")
} else {
  cat("\nPas assez de Station x Annee pour l'ACP descripteurs (minimum 3).\n")
}

# ------------------------------------------------------------
# 3. ACP sur la communaute (especes)
# ------------------------------------------------------------
if (nrow(mat_pool) >= 3 && ncol(mat_cor_source) >= 2) {

  Data_acp_especes <- as.data.frame(mat_cor_source)
  Data_acp_especes$Station <- meta_pool$Station
  rownames(Data_acp_especes) <- paste(meta_pool$Station, meta_pool$Annee, sep = "_")

  acp_especes <- PCA(Data_acp_especes, scale.unit = TRUE, ncp = 5, graph = FALSE,
                      quali.sup = which(names(Data_acp_especes) == "Station"))

  ind_plot_acp_especes <- fviz_pca_ind(acp_especes, geom = "point", habillage = "Station", palette = unname(Palette_stations[levels(factor(Data_acp_especes$Station))]),
                                        title = "ACP especes - Individus (Station x Annee)") +
    theme(legend.position = "top", legend.title = element_blank(),
          plot.title = element_text(hjust = 0.5))

  sauver_graph(ind_plot_acp_especes, "POISSONS/Analyses_multivariees", "ACP_especes", "standard", hauteur = 14)
  cat("\nACP especes generee.\n")
}

# ------------------------------------------------------------
# 4. NMDS de la communaute (structure globale) + espece structurantes
# ------------------------------------------------------------
matrice_hel <- decostand(mat_pool, method = "hellinger")
rownames(matrice_hel) <- paste(meta_pool$Station, meta_pool$Annee, sep = "_")

set.seed(123)
nmds <- tryCatch(
  metaMDS(matrice_hel, distance = "bray", k = 2, trymax = 100, trace = FALSE),
  error = function(e) { message("NMDS non calculable : ", conditionMessage(e)); NULL }
)

if (!is.null(nmds)) {

  scores_df <- as.data.frame(nmds$points)
  colnames(scores_df) <- c("NMDS1", "NMDS2")
  scores_df$Station <- meta_pool$Station
  scores_df$Annee   <- meta_pool$Annee

  fit <- envfit(nmds, matrice_hel, perm = 999)
  species_fit <- as.data.frame(scores(fit, display = "vectors"))
  species_fit$Species <- rownames(species_fit)
  species_fit$pval <- fit$vectors$pvals
  species_fit$r2   <- fit$vectors$r
  species_sig <- species_fit %>% filter(pval <= 0.05, r2 >= 0.3)
  species_sig$NMDS1 <- species_sig$NMDS1 * 1.5
  species_sig$NMDS2 <- species_sig$NMDS2 * 1.5

  plot_nmds <- ggplot() +
    geom_point(data = scores_df, aes(NMDS1, NMDS2, colour = Station, shape = factor(Annee)), size = 4) +
    { if (nrow(species_sig) > 0)
        geom_segment(data = species_sig, aes(x = 0, y = 0, xend = NMDS1, yend = NMDS2),
                     arrow = arrow(length = unit(0.25, "cm")), colour = "black")
    } +
    { if (nrow(species_sig) > 0)
        geom_text_repel(data = species_sig, aes(NMDS1, NMDS2, label = Species), size = 3.5)
    } +
    scale_colour_manual(values = Palette_stations) +
    labs(title = "NMDS - Communautes ichtyologiques",
         subtitle = paste0("Stress = ", round(nmds$stress, 3),
                            " (n = ", nrow(matrice_hel), " points - a interpreter avec prudence)"),
         shape = "Annee") +
    theme_fiche(legende = "right") +
    theme(axis.title.x = element_text(face = "bold"), legend.title = element_text(size = 9))

  sauver_graph(plot_nmds, "POISSONS/Analyses_multivariees", "NMDS", "pleine", hauteur = 14,
               fiche = fiche_synthese("Poissons"), ordre = 7)
  cat("\nNMDS generee - stress =", round(nmds$stress, 3), "\n")

  # --------------------------------------------------------
  # 5. PERMANOVA (adonis2) - effet Station sur la composition
  # --------------------------------------------------------
  # ATTENTION : seulement 2 stations x 2 annees (n=4) - la resolution du
  # test de permutation est tres grossiere (peu de rearrangements
  # possibles). A ne pas surinterpreter ; a reevaluer avec plus d'annees.
  permanova_result <- adonis2(matrice_hel ~ Station, data = as.data.frame(meta_pool),
                               method = "bray", permutations = 999)
  cat("\nPERMANOVA (effet Station) :\n")
  print(permanova_result)

  # --------------------------------------------------------
  # 6. Homogeneite des dispersions (betadisper)
  # --------------------------------------------------------
  bd <- betadisper(vegdist(matrice_hel, method = "bray"), meta_pool$Station)
  cat("\nHomogeneite des dispersions (betadisper) :\n")
  print(anova(bd))

} else {
  cat("\nNMDS non calculee (donnees insuffisantes ou non convergentes).\n")
}
```


#### 2.2.2.4 Correlations benthos-poissons
```{r}
# ------------------------------------------------------------
# 7. Correlations benthos x poissons
# ------------------------------------------------------------
# Contrairement au script GPMG (ou benthos et poissons sont 2 analyses
# separees qu'il faut recroiser manuellement), GCRMN a les deux volets
# dans le meme pipeline : la fusion est donc directe par Station x Annee.
# ATTENTION : seulement 4 points (2 stations x 2 annees d'extraction, les
# seules annees ou benthos ET poissons sont disponibles simultanement) -
# cor.test n'a ici pratiquement aucune puissance statistique. A visee
# exploratoire uniquement, a reevaluer avec plus d'annees de suivi.

if (exists("Recouvrement_benthos_complet") && !is.null(Recouvrement_benthos_complet)) {

  Benthos_wide <- Recouvrement_benthos_complet %>%
    filter(Source == "Extraction_ReefDB_LIT") %>%
    select(Station, Annee, LIT, Pourcentage_moyen) %>%
    pivot_wider(names_from = LIT, values_from = Pourcentage_moyen, values_fill = 0)

  Correlations_benthos_poissons <- Description_POISSONS_Station %>%
    select(Station, Annee, Abondance_totale, Biomasse_totale_kg,
           Richesse_specifique, Shannon_div_index, MTL) %>%
    inner_join(Benthos_wide, by = c("Station", "Annee"))

  cat("\nApercu - donnees fusionnees benthos x poissons :\n")
  print(Correlations_benthos_poissons)

  if (nrow(Correlations_benthos_poissons) >= 3) {

    if ("Coraux durs" %in% names(Correlations_benthos_poissons)) {
      test1 <- cor.test(Correlations_benthos_poissons$`Coraux durs`, Correlations_benthos_poissons$Biomasse_totale_kg)
      cat("\ncor.test Coraux durs ~ Biomasse :\n"); print(test1)

      p1 <- ggplot(Correlations_benthos_poissons, aes(`Coraux durs`, Biomasse_totale_kg)) +
        geom_point(aes(colour = Station), size = 4) +
        scale_colour_manual(values = Palette_stations) +
        geom_smooth(method = "lm", colour = "black", fill = "grey70", se = TRUE) +
        stat_cor(method = "pearson") +
        theme_fiche() + theme(axis.title.x = element_text(face = "bold")) +
        labs(title = "Coraux durs ~ Biomasse poissons",
             subtitle = "n = 4 points - exploratoire, non significatif attendu",
             x = "Recouvrement corail dur (%)", y = "Biomasse totale (kg)")

      sauver_graph(p1, "POISSONS/Correlations_benthos_poissons", "Corail_Biomasse", "standard")
    }

    if ("Algues indicatrices d'eutrophisation (NIA)" %in% names(Correlations_benthos_poissons)) {
      test2 <- cor.test(Correlations_benthos_poissons$`Algues indicatrices d'eutrophisation (NIA)`,
                         Correlations_benthos_poissons$Richesse_specifique)
      cat("\ncor.test NIA ~ Richesse specifique :\n"); print(test2)

      p2 <- ggplot(Correlations_benthos_poissons, aes(`Algues indicatrices d'eutrophisation (NIA)`, Richesse_specifique)) +
        geom_point(aes(colour = Station), size = 4) +
        scale_colour_manual(values = Palette_stations) +
        geom_smooth(method = "lm", colour = "black", fill = "grey70", se = TRUE) +
        stat_cor(method = "pearson") +
        theme_fiche() + theme(axis.title.x = element_text(face = "bold")) +
        labs(title = "Algues indicatrices d'eutrophisation (NIA) ~ Richesse specifique",
             subtitle = "n = 4 points - exploratoire, non significatif attendu",
             x = "NIA (%)", y = "Richesse specifique (nb especes)")

      sauver_graph(p2, "POISSONS/Correlations_benthos_poissons", "NIA_Richesse", "standard")
    }

  } else {
    cat("\nPas assez de points communs benthos/poissons pour les correlations.\n")
  }

} else {
  cat("\nRecouvrement_benthos_complet indisponible - correlations benthos/poissons ignorees.\n")
}
```


## 2.3 Tendances et chiffres cles (pour les fiches)
```{r}
# --- Tendances (toutes les series temporelles des graphiques) -------------
Tendances <- bind_rows(Tendances_liste) %>%
  mutate(across(c(Pente_an, R2, Tau_MK), ~ round(.x, 3)),
         across(c(p_lm, p_MK), ~ signif(.x, 3)))
cat("\nTendances temporelles (regression lineaire + Mann-Kendall) :\n")
print(Tendances, n = Inf)

# --- Comparaisons entre annees (Wilcoxon, par replicat/quadrat) ----------
Comparaisons_annees <- bind_rows(
  Comparaison_abondance_BELT %>% mutate(Indicateur = "Colonies coralliennes / 10 m² (BELT)"),
  Comparaison_recrues        %>% mutate(Indicateur = "Recrues / m²"),
  Comparaison_oursins        %>% mutate(Indicateur = "Oursins / m²"),
  Comparaison_macroalgues    %>% mutate(Indicateur = "Recouvrement macroalgues (%) - quadrats")
) %>% relocate(Indicateur, .after = Station)

# --- Chiffres cles : derniere annee, evolution vs annee precedente,
#     significativite et tendance long terme, avec un texte pret a coller
#     dans Canva (ex. "12,4 % (▼ 3,1 depuis 2022 *)") ------------------------
resumer_indicateur <- function(df, valeur, compartiment, indicateur, unite, decimales = 1,
                               comparaisons = NULL, cle_tendance = NULL) {
  if (is.null(df) || nrow(df) == 0 || !valeur %in% names(df)) return(NULL)
  res <- df %>%
    filter(!is.na(.data[[valeur]])) %>%
    mutate(Annee = as.numeric(as.character(Annee))) %>%
    arrange(Station, Annee) %>%
    group_by(Station) %>%
    # NB : l'annee precedente est calculee AVANT d'ecraser Annee
    summarise(Annee_precedente  = if (n() > 1) nth(Annee, -2) else NA_real_,
              Valeur_precedente = if (n() > 1) nth(.data[[valeur]], -2) else NA_real_,
              Valeur = last(.data[[valeur]]),
              Annee  = last(Annee),
              .groups = "drop") %>%
    mutate(Compartiment = compartiment, Indicateur = indicateur, Unite = unite,
           Evolution = Valeur - Valeur_precedente)
  res$Signif <- ""
  if (!is.null(comparaisons) && nrow(comparaisons) > 0) {
    res <- res %>% select(-Signif) %>%
      left_join(comparaisons %>% select(Station, Annee, Signif), by = c("Station", "Annee")) %>%
      mutate(Signif = replace_na(Signif, ""))
  }
  res$Tendance_long_terme <- NA_character_
  if (!is.null(cle_tendance) && nrow(Tendances) > 0) {
    t <- Tendances %>% filter(Indicateur == cle_tendance, !is.na(Pente_an)) %>%
      transmute(Station, Tendance_long_terme = paste0(Tendance, " (", ifelse(Pente_an >= 0, "+", ""),
                                                      formater_nombre(Pente_an, 2), " ", unite, "/an, ",
                                                      Annee_debut, "-", Annee_fin, ")"))
    res <- res %>% select(-Tendance_long_terme) %>% left_join(t, by = "Station")
  }
  res %>% mutate(
    Texte_fiche = paste0(
      formater_nombre(Valeur, decimales), ifelse(unite %in% c("", "%"), unite, paste0(" ", unite)),
      ifelse(is.na(Evolution), "",
             # ▲ / ▼ = fleches haut / bas (codes unicode : pas de souci d'encodage sous Windows)
             paste0(" (", ifelse(Evolution > 0, "▲ +", ifelse(Evolution < 0, "▼ -", "= ")),
                    formater_nombre(abs(Evolution), decimales), " depuis ", Annee_precedente,
                    ifelse(Signif %in% c("*", "**", "***"), paste0(" ", Signif), ""), ")")))
  ) %>%
    select(Compartiment, Station, Indicateur, Unite, Annee, Valeur, Annee_precedente, Valeur_precedente,
           Evolution, Signif, Tendance_long_terme, Texte_fiche)
}

Chiffres_cles <- bind_rows(
  resumer_indicateur(Recouvrement_detail_annee %>% filter(Categorie_detail == "Coraux durs"), "Pourcentage_moyen",
                     "Benthos", "Recouvrement corail dur (LIT)", "%", cle_tendance = "Corail dur"),
  resumer_indicateur(Recouvrement_detail_annee %>% filter(Categorie_detail == "Macroalgues molles"), "Pourcentage_moyen",
                     "Benthos", "Recouvrement macroalgues molles (LIT)", "%", cle_tendance = "Macroalgues"),
  resumer_indicateur(Indicateur_benthos, "Ratio_algues_corail", "Benthos", "Ratio algues / corail", "", 2),
  resumer_indicateur(Abondance_BELT, "Densite_moy_10m2", "Benthos", "Colonies coralliennes (BELT)", "col./10 m²", 1,
                     comparaisons = Comparaison_abondance_BELT),
  resumer_indicateur(Indices_diversite_BELT, "Richesse", "Benthos", "Richesse corallienne (BELT)", "especes", 0),
  resumer_indicateur(Taux_atteinte_BELT, "Pct_atteinte", "Benthos", "Colonies atteintes (BELT)", "%", 1),
  resumer_indicateur(Recrues_modernes, "Recrues_m2", "Benthos", "Recrues coralliennes", "/m²", 2,
                     comparaisons = Comparaison_recrues, cle_tendance = "Recrues"),
  resumer_indicateur(Oursins_modernes, "Densite_m2", "Benthos", "Oursins", "/m²", 2,
                     comparaisons = Comparaison_oursins, cle_tendance = "Oursins"),
  resumer_indicateur(Recouvrement_macroalgues_global, "Recouvrement_moyen", "Benthos",
                     "Recouvrement macroalgues (quadrats)", "%", 1, comparaisons = Comparaison_macroalgues),
  resumer_indicateur(Poissons_indicateurs_modernes, "Densite_100m2", "Poissons", "Densite de poissons", "ind./100 m²", 1,
                     cle_tendance = "Densite_100m2"),
  resumer_indicateur(Poissons_indicateurs_modernes, "Biomasse_kg_ha", "Poissons", "Biomasse de poissons", "kg/ha", 1,
                     cle_tendance = "Biomasse_kg_ha"),
  resumer_indicateur(Poissons_indicateurs_modernes, "Richesse_specifique", "Poissons", "Richesse specifique poissons", "especes", 0,
                     cle_tendance = "Richesse_specifique"),
  resumer_indicateur(Poissons_indicateurs_modernes, "Pct_juveniles", "Poissons", "Part de juveniles", "%", 1),
  resumer_indicateur(Description_POISSONS_Station, "MTL", "Poissons", "Niveau trophique moyen (MTL)", "", 2),
  resumer_indicateur(Description_POISSONS_Station, "Shannon_div_index", "Poissons", "Diversite de Shannon (H')", "", 2)
) %>%
  mutate(Valeur = round(Valeur, 3), Valeur_precedente = round(Valeur_precedente, 3), Evolution = round(Evolution, 3))

# Vue "synthese" : une colonne par station (texte pret pour Canva)
Chiffres_cles_synthese <- Chiffres_cles %>%
  select(Compartiment, Indicateur, Station, Texte_fiche) %>%
  pivot_wider(names_from = Station, values_from = Texte_fiche)

knitr::kable(Chiffres_cles_synthese, caption = "Chiffres cles - derniere annee de suivi")
```

# 3 Enregistrement BDD MODIF (BENTHOS + POISSONS)
```{r}
#Enregistrement de la BDD pour poster emmeline
# Chemin du dossier et nom du fichier (remplacer par ton chemin)
chemin_dossier <- DOSSIER_BDD  # cf. R/00_parametres.R
# Spécifie ici le chemin du dossier
nom_fichier <- "DATA_GCRMN_BENTHOS_MODIF.xlsx"
chemin_complet <- file.path(chemin_dossier, nom_fichier)

dir.create(chemin_dossier, showWarnings = FALSE, recursive = TRUE)

# Créer un nouveau fichier Excel en mémoire
wb <- createWorkbook()

#BDD

addWorksheet(wb, "BENTHOS_LIT_ANNEE")
      writeData(wb, sheet = "BENTHOS_LIT_ANNEE", BENTHOS_LIT_ANNEE)
      
      addWorksheet(wb, "BENTHOS_LIT_EVOLUTION")
      writeData(wb, sheet = "BENTHOS_LIT_EVOLUTION", BENTHOS_LIT_EVOLUTION)

#### ANNEE
      # Ajouter la première feuille avec la table "Composition_moyenne_substrat_complet"
      addWorksheet(wb, "1.1 Nature recouvrement")
      writeData(wb, sheet = "1.1 Nature recouvrement", Recouvrement_benthos_complet)
      
      # Ajouter la deuxième feuille avec la table "Recouvrement_tot"
      addWorksheet(wb, "1.2 Detail couverture vivante")
      writeData(wb, sheet = "1.2 Detail couverture vivante", Detail_couverture_vivante_complet)
      
      # Ajouter la deuxième feuille avec la table "Recouvrement_tot"
      addWorksheet(wb, "1.3 Composition_substrat")
      writeData(wb, sheet = "1.3 Composition_substrat", Composition_moyenne_substrat_complet_filtre)
      
      # Ajouter la deuxième feuille avec la table "Recouvrement_tot"
      addWorksheet(wb, "1.4 Proportion_taxons_corail")
      writeData(wb, sheet = "1.4 Proportion_taxons_corail", Taxons_coralliens)
      
      # Ajouter la deuxième feuille avec la table "Recouvrement_tot"
      addWorksheet(wb, "1.5 Proportion_blanchi_néc")
      writeData(wb, sheet = "1.5 Proportion_blanchi_néc", Proportion_blanchissement_complet)

#### EVOLUTION
      
 # Ajouter la deuxième feuille avec la table "Recouvrement_tot"
      addWorksheet(wb, "2.1 Evolution_Recouv_benthos")
      writeData(wb, sheet = "2.1 Evolution_Recouv_benthos", Evolution_recouvrement_benthos)
      
       # Ajouter la deuxième feuille avec la table "Recouvrement_tot"
      # NB : Densite_recrues (par quadrat, 2022/2026 seulement) a ete
      # remplacee par Recrues_longue (serie longue 2002-2026, historique +
      # extraction + ecart-type inter-quadrats) suite a la fusion des
      # sections 2.1.2.2/2.1.2.3 - table plus complete pour ce meme export.
      addWorksheet(wb, "2.2 Evolution_densité_recrues")
      writeData(wb, sheet = "2.2 Evolution_densité_recrues", Recrues_longue)
      
       # Ajouter la deuxième feuille avec la table "Recouvrement_tot"
      # NB : meme remplacement que ci-dessus pour les oursins (Oursins_longue
      # au lieu de Densite_OURSINS_taxons, suite a la fusion 2.1.2.4/2.1.2.5)
      addWorksheet(wb, "2.3 Evolution_densité_oursins")
      writeData(wb, sheet = "2.3 Evolution_densité_oursins", Oursins_longue)
      
       # Ajouter la deuxième feuille avec la table "Recouvrement_tot"
      addWorksheet(wb, "2.4 Etat_de_sante")
      writeData(wb, sheet = "2.4 Etat_de_sante", Proportion_blanchissement_complet)

       # Ajouter la deuxième feuille avec la table "Recouvrement_tot"
      addWorksheet(wb, "2.5 Indicateur_benthos")
      writeData(wb, sheet = "2.5 Indicateur_benthos", Indicateur_benthos)

       # Ajouter la deuxième feuille avec la table "Recouvrement_tot"
      addWorksheet(wb, "2.6 Indicateur_macroalgue")
      writeData(wb, sheet = "2.6 Indicateur_macroalgue", Indicateur_macroalgue)

      # Ajouter la deuxième feuille avec la table "Recouvrement_tot"
      addWorksheet(wb, "2.7 Taxons_algaux ")
      writeData(wb, sheet = "2.7 Taxons_algaux ", Taxons_algaux )

      # Ajouter la table BELT CORAIL (etat de sante des colonies, protocole
      # dedie) et le recouvrement macroalgues (protocole QUADRAT), toutes
      # deux absentes de l'export precedent bien que deja calculees plus haut
      if (exists("Etat_sante_BELT") && !is.null(Etat_sante_BELT)) {
        addWorksheet(wb, "2.8 Etat_sante_BELT_CORAIL")
        writeData(wb, sheet = "2.8 Etat_sante_BELT_CORAIL", Etat_sante_BELT)
      }
      if (exists("Abondance_BELT") && !is.null(Abondance_BELT)) {
        addWorksheet(wb, "2.8b Abondance_BELT_10m2")
        writeData(wb, sheet = "2.8b Abondance_BELT_10m2", Abondance_BELT)
      }
      if (exists("Diversite_BELT") && !is.null(Diversite_BELT)) {
        addWorksheet(wb, "2.8c Diversite_BELT")
        writeData(wb, sheet = "2.8c Diversite_BELT", Diversite_BELT)
      }
      if (exists("Indices_diversite_BELT") && !is.null(Indices_diversite_BELT)) {
        addWorksheet(wb, "2.8d Indices_diversite_BELT")
        writeData(wb, sheet = "2.8d Indices_diversite_BELT", Indices_diversite_BELT)
      }
      if (exists("Recouvrement_macroalgues_taxon") && !is.null(Recouvrement_macroalgues_taxon)) {
        addWorksheet(wb, "2.9 Recouvrement_macroalgues")
        writeData(wb, sheet = "2.9 Recouvrement_macroalgues", Recouvrement_macroalgues_taxon)
      }
      
# Enregistrer le fichier dans le dossier spécifié
addWorksheet(wb, "3.1 Tendances")
writeData(wb, sheet = "3.1 Tendances", Tendances)
addWorksheet(wb, "3.2 Comparaisons_annees")
writeData(wb, sheet = "3.2 Comparaisons_annees", Comparaisons_annees)

saveWorkbook(wb, chemin_complet, overwrite = TRUE)

cat("Classeur BENTHOS enregistre :", chemin_complet, "\n")
```

## 3bis Enregistrement BDD MODIF (POISSONS)
Meme logique et meme convention de nommage des feuilles que le classeur BENTHOS ci-dessus (ANNEE = derniere annee de suivi uniquement ; EVOLUTION = toutes les annees / historique inclus quand disponible), applique aux tables POISSONS construites plus haut dans ce document (sections 1.6 a 1.6ter).
```{r}
nom_fichier_poissons <- "DATA_GCRMN_POISSONS_MODIF.xlsx"
chemin_complet_poissons <- file.path(chemin_dossier, nom_fichier_poissons)

wb_poissons <- createWorkbook()

#BDD brute (meme convention que BENTHOS_LIT_ANNEE/EVOLUTION)
addWorksheet(wb_poissons, "POISSONS_ANNEE")
writeData(wb_poissons, sheet = "POISSONS_ANNEE", POISSONS %>% filter(Annee == max(Annee, na.rm = TRUE)))

addWorksheet(wb_poissons, "POISSONS_EVOLUTION")
writeData(wb_poissons, sheet = "POISSONS_EVOLUTION", POISSONS)

#### ANNEE (derniere annee de suivi uniquement)
addWorksheet(wb_poissons, "1.1 Regime_trophique")
writeData(wb_poissons, sheet = "1.1 Regime_trophique", REPLICAT_Regime_trophique_POISSONS_ANNEE)

addWorksheet(wb_poissons, "1.2 Famille")
writeData(wb_poissons, sheet = "1.2 Famille", REPLICAT_Famille_POISSONS_ANNEE)

addWorksheet(wb_poissons, "1.3 Taxon")
writeData(wb_poissons, sheet = "1.3 Taxon", REPLICAT_Taxon_POISSONS_ANNEE)

addWorksheet(wb_poissons, "1.4 Descripteurs_generaux")
writeData(wb_poissons, sheet = "1.4 Descripteurs_generaux",
          Description_POISSONS_Station %>% filter(Annee == max(Annee, na.rm = TRUE)))

if (exists("Regime_trophique_pct_ANNEE")) {
  addWorksheet(wb_poissons, "1.5 Regime_trophique_pct")
  writeData(wb_poissons, sheet = "1.5 Regime_trophique_pct", Regime_trophique_pct_ANNEE)
}

#### EVOLUTION (toutes annees, historique inclus quand disponible)
addWorksheet(wb_poissons, "2.1 Evolution_indicateurs")
writeData(wb_poissons, sheet = "2.1 Evolution_indicateurs", BDD_evolution_poissons)

addWorksheet(wb_poissons, "2.2 Structure_trophique_hist")
writeData(wb_poissons, sheet = "2.2 Structure_trophique_hist", Trophique_historique)

addWorksheet(wb_poissons, "2.3 Descripteurs_generaux")
writeData(wb_poissons, sheet = "2.3 Descripteurs_generaux", Description_POISSONS_Station)

addWorksheet(wb_poissons, "2.4 Evolution_Regime_trophique")
writeData(wb_poissons, sheet = "2.4 Evolution_Regime_trophique", REPLICAT_Regime_trophique_POISSONS_EVOLUTION)

addWorksheet(wb_poissons, "2.5 Evolution_Famille")
writeData(wb_poissons, sheet = "2.5 Evolution_Famille", REPLICAT_Famille_POISSONS_EVOLUTION)

addWorksheet(wb_poissons, "2.6 Evolution_Taxon")
writeData(wb_poissons, sheet = "2.6 Evolution_Taxon", REPLICAT_Taxon_POISSONS_EVOLUTION)

saveWorkbook(wb_poissons, chemin_complet_poissons, overwrite = TRUE)

cat("Classeur POISSONS enregistre :", chemin_complet_poissons, "\n")

# --- Classeur CHIFFRES CLES pour les fiches Canva ---------------------------
# Feuille "Synthese" (une colonne par station, texte pret a coller) +
# une feuille detaillee par station.
wb_cles <- createWorkbook()
style_entete <- createStyle(textDecoration = "bold", fgFill = "#DDEBF7", wrapText = TRUE)
addWorksheet(wb_cles, "Synthese")
writeData(wb_cles, "Synthese", Chiffres_cles_synthese, headerStyle = style_entete)
setColWidths(wb_cles, "Synthese", cols = 1:ncol(Chiffres_cles_synthese), widths = c(12, 38, rep(42, ncol(Chiffres_cles_synthese) - 2)))
for (station_value in unique(Chiffres_cles$Station)) {
  feuille <- substr(nom_court_station(station_value), 1, 31)
  addWorksheet(wb_cles, feuille)
  writeData(wb_cles, feuille, Chiffres_cles %>% filter(Station == station_value), headerStyle = style_entete)
  setColWidths(wb_cles, feuille, cols = 1:12, widths = "auto")
}
addWorksheet(wb_cles, "Tendances")
writeData(wb_cles, "Tendances", Tendances, headerStyle = style_entete)
chemin_cles <- file.path(chemin_dossier, "CHIFFRES_CLES_FICHES.xlsx")
saveWorkbook(wb_cles, chemin_cles, overwrite = TRUE)
# meme fichier copie a cote des graphiques des fiches
if (EXPORT_FICHES) file.copy(chemin_cles, file.path(DOSSIER_FICHES, "CHIFFRES_CLES_FICHES.xlsx"), overwrite = TRUE)
cat("Classeur CHIFFRES CLES enregistre :", chemin_cles, "\n")
```

# 4 SYNTHESE (rapport)
Ce rapport HTML est produit en cliquant sur **Knit**. Il reprend les chiffres cles et les principaux graphiques de chaque fiche ; tous les fichiers sont dans `R_PLOT/FICHES/` (graphiques sans titre, numerotes dans l'ordre de la fiche) et `R_BDD/CHIFFRES_CLES_FICHES.xlsx`.

```{r}
knitr::kable(Chiffres_cles_synthese, caption = "Chiffres cles par station (derniere annee de suivi)")
```

```{r}
knitr::kable(Tendances %>% filter(!is.na(Pente_an)) %>%
               select(Station, Indicateur, Annee_debut, Annee_fin, n, Pente_an, R2, p_lm, Tau_MK, p_MK, Tendance),
             caption = "Tendances temporelles (regression lineaire et test de Mann-Kendall)")
```

```{r}
knitr::kable(Comparaisons_annees %>% mutate(across(where(is.numeric), ~ round(.x, 3))),
             caption = "Comparaison entre annees successives (test de Wilcoxon sur les replicats / quadrats)")
```

```{r, results = "asis"}
# Galerie des graphiques des fiches
if (EXPORT_FICHES && dir.exists(DOSSIER_FICHES)) {
  for (dossier in sort(list.dirs(DOSSIER_FICHES, recursive = TRUE))) {
    images <- sort(list.files(dossier, pattern = "\\.png$", full.names = TRUE))
    if (length(images) == 0) next
    cat("\n\n### Fiche :", sub(paste0("^", DOSSIER_FICHES, "/?"), "", dossier), "\n\n")
    for (img in images) cat("![](", img, "){width=48%} ", sep = "")
  }
}
```

## Points d'attention
- **BELT CORAIL - comptage** : `BELT_MODE_COMPTAGE` (R/00_parametres.R) indique si une ligne avec plusieurs etats (ex. Nb_Sain = 1 et Nb_Necrose = 1) correspond a 2 colonies ("somme") ou 1 colonie ("max"). A confirmer selon la fiche de terrain.
- **Seuils de reference** : `SEUILS_REFERENCE` est vide par defaut ; y renseigner les seuils GCRMN/IFRECOR retenus pour les voir apparaitre en pointille sur les graphiques.
- **Analyses multivariees** : 2 stations x 2 annees d'extraction seulement - resultats exploratoires.
- **Coraux_descripteurs et Autres_indicateurs** (rapport Bouchon 2024) restent inexploites : richesse/abondance corail historique comparable a BELT, tendances gorgones/eponges.
